---
title: "Spotify and Youtube"
author: "Katarina Dimitrijević, Sandra Miladinović"
date: "2026-08-11"
output:
  word_document: default
  html_document: default
  pdf_document: default
---

```{r setup, include=FALSE}
knitr::opts_chunk$set(echo = TRUE)
```

# Uvod

Predviđanje popularnosti muzike ima veliki značaj u savremenoj muzičkoj industriji. Diskografske kuće i menadžeri izvođača koriste ovakve analize kako bi procenili potencijal pesme pre ili nakon objavljivanja, radi donošenja različitih marketinških odluka. Same streaming platforme (Spotify, YouTube) oslanjaju se na slične principe prilikom kreiranja algoritamskih preporuka i plejlista, gde razumevanje faktora koji utiču na popularnost direktno utiče na to koja će muzika biti preporučena publici. Generalno, ovakve analize doprinose i boljem razumevanju same muzičke industrije, koliko na uspeh pesme utiče njen zvuk (audio karakteristike), koliko reputacija izvođača, a koliko spoljašnji faktori poput vidljivosti na drugim platformama.

Za potrebe ovog istraživanja korišćen je R programski jezik jer nudi veliki izbor biblioteka za statističku analizu, obradu podataka i vizualizaciju.

## Opis problema i motivacija

Problem predviđanja popularnosti pesama je veoma kompleksan, jer postoji mnogo faktora koji utiču na nju a ne mogu se kvantifikovati, na primer postoje šanse da je pesma viralna na TikTok-u i da se je zbog toga popularna na ostalim platformama, što je jako teško pretvoriti u podatak koji se na neki način može analizirati i koristiti. Glavni cilj ovog projekta je analiza koliko podaci koji mogu da se kvantifikuju utiču na ove pesme, kao i kreiranje modela koji mogu da predviđaju popularnost pesme na određenim platformama sa određenom preciznošću, u skladu sa dostupnim karakteristikama.

## Izvor podataka

Za potrebe istraživanja korišćen je [Spotify and YouTube] (https://www.kaggle.com/datasets/salvatorerastelli/spotify-and-youtube) dataset, preuzet sa Kaggle platforme. Sastoji se od preko 20000 redova, pri čemu ima oko 2000 umetnika, zato što je kreator skupa podataka sakupljao otprilike po top 10 pesama od svakog izvođača. Pored toga, sadrži 28 kolona, gde se neke kolone fokusiraju na same audio karakteristike pesme, neke na same metrike popularnosti, a neke na karakteristike Youtube videa.

## Pregled podataka


```{r message=FALSE, warning=FALSE}
library(tidyverse)
library(moments)
library(scales)
library(reshape2)
library(rstatix)
library(psych)
library(car)
library(randomForest)
library(xgboost)
library(lightgbm)

data = read.csv("Spotify_Youtube.csv", header = T)
```


Nakon učitavanja podataka, funkcijom str proveravamo strukturu podataka, pri čemu možemo da primetimo da imamo 16 kolona numeričkog tipa i 12 kolona znakovnog tipa.

```{r}
str(data)
```

Spisak kolona koje skup sadrži i kratak opis:

1. X – Jedinstveni identifikator.

2. Artist – Izvođač pesme.

3. Url_spotify – Link ka stranici izvođača na Spotify-u.

4. Track – Naziv pesme.

5. Album – Naziv albuma na kome se pesma nalazi.

6. Album_type – Tip izdanja: album, single ili compilation.

7. Uri – Jedinstveni Spotify identifikator pesme.

8. Danceability – Mera (0–1) koliko je pesma pogodna za ples, na osnovu tempa, ritmičke stabilnosti i jačine bita.

9. Energy – Mera (0–1) intenziteta i aktivnosti pesme; brze, glasne pesme imaju više vrednosti.

10. Key – Tonalitet pesme, kodiran brojevima 0–11, -1 ako tonalitet nije detektovan.

11. Loudness – Prosečna jačina zvuka pesme u decibelima (dB), tipično u opsegu od -60 do 0.

12. Speechiness – Mera (0–1) prisustva govora u snimku; visoke vrednosti ukazuju na govorni sadržaj, a ne pevanu muziku.

13. Acousticness – Mera pouzdanosti (0–1) da je pesma akustična, bez elektronske produkcije.

14. Instrumentalness – Mera (0–1) verovatnoće da pesma nema vokal.

15. Liveness – Mera (0–1) prisustva publike u snimku; visoke vrednosti ukazuju da je pesma snimljena uživo.

16. Valence – Mera (0–1) muzičke "pozitivnosti"; više vrednosti zvuče vedrije, niže turobnije.

17. Tempo – Procenjeni tempo pesme u otkucajima u minuti (BPM).

18. Duration_ms – Trajanje pesme u milisekundama.

19. Url_youtube – Link ka YouTube video spotu pesme.

20. Title – Naziv YouTube videa.

21. Channel – Naziv YouTube kanala na kome je video objavljen.

22. Views – Broj pregleda YouTube videa.

23. Likes – Broj lajkova na YouTube videu.

24. Comments – Broj komentara na YouTube videu.

25. Description – Opis YouTube videa koji je uneo autor.

26. Licensed – Da li je video registrovan kao licencirani sadržaj.

27. official_video – Da li je video zvaničan spot pesme, za razliku od lyrics videa, izvedbe uživo ili fan-uploada.

28. Stream – Broj stream-ova pesme na Spotify-u.

# Eksplorativna analiza podataka (EDA)

Eksplorativna analiza podataka (Exploratory Data Analysis - EDA) predstavlja korak u analizi podataka u okviru koga istražujemo i vizualizujemo podatke, kako bismo saznali njihovu strukturu, uočili šablone u podaci i proverili međusobne veze između promenljivih kako bismo kasnije kreirali adekvatne modele.

Jedna od odluka koju moramo doneti zarad kasnijeg kreiranja modela jeste koju bi promenljivu naši modeli trebalo da prediktuju, obzirom da ovaj skup podataka sadrži dve promenljive koje imaju potencijal za predikciju, a to su kolone Stream i Views. Podaci kolone Stream vezani su za broj stream-ova na platformi Spotify, dok podaci Views oslikavaju broj pregleda na spotu date pesme. Kako bismo adekvatno odredili ciljnu promenljivu, odradićemo istraživačku analizu podataka nad obe kolone. 

Pomoćna funkcija koja se koristi na više mesta u nastavku (univarijantna i bivarijantne analize) - proverava normalnost neke numeričke promenljive unutar svake kategorije neke kategorijske promenljive, koristeći Shapiro-Wilk test sa bootstrap pristupom (višestruko uzorkovanje, jer je Shapiro-Wilk previše osetljiv na velike uzorke da bi se pouzdano primenio direktno na ceo skup).

```{r}
shapiro_boot <- function(data, group_col, value_col) {
  categories <- unique(data[[group_col]])
  categories <- categories[!is.na(categories)]

  lapply(categories, function(cat) {
    values <- na.omit(data[[value_col]][data[[group_col]] == cat])

    if (length(values) > 3) {
      p_values <- replicate(500, shapiro.test(sample(values, min(3000, length(values))))$p.value)
      p_mean <- mean(p_values)

      if (p_mean > 0.05) {
        sprintf("Varijabla %s po %s kategoriji ima normalnu raspodelu.", value_col, as.character(cat))
      } else {
        sprintf("Varijabla %s po %s kategoriji nema normalnu raspodelu.", value_col, as.character(cat))
      }
    } else {
      sprintf("Varijabla %s po %s kategoriji ima manje od 3 observacije.", value_col, as.character(cat))
    }
  })
}
```


## Univarijantna analiza

Kako bismo adekvatno analizirali uticaj različitih promenljivih na potencijalne ciljne promenljive, trebalo bi odraditi i pojedinačnu analizu kolona kako bismo mogli da uočimo potencijalne obrasce u podacima, anomalije i ekstremne vrednosti. Promenljive koje ćemo analizirati u okviru univarijantne analize su:

- **Potencijalne ciljne promenljive** - Stream (broj stream-ova na Spotify-u) i Views (broj pregleda na Youtube spotu pesme)
- **Audio karakteristike pesme** - kolone koje opisuju samu pesmu i njene zvučne karakteristike u obliku brojnih vrednosti - Danceability, Energy, Loudness, Speechiness, Acousticness, Instrumentalness, Liveness, Valence, Tempo
- **Reakcije publike na YouTube-u** - kolone koje prikazuju samu reakciju publike na pesmu na YouTube-u - Likes, Comments
- **Kategorije sadržaja** - podaci o tome da li je sadržaj licenciran i objavljen na zvaničnom YouTube kanalu - Licensed, official_video, da li je pesma objavljena u okviru albuma ili singla (Album)
- **Izvođač** - podaci o tome ko je izvođač pesme (Artist), kao i na kom Youtube kanalu je objavljena određena pesma (Channel), kao i o tome na kom albumu je objavljena pesma (Album)

### Stream

```{r}
summary(data$Stream)
```
```{r}
sd(data$Stream, na.rm = TRUE)
```

```{r}
ggplot(data, aes(x = Stream)) +
  geom_histogram(bins = 50, fill = "steelblue", color = "white") +
  labs(
    title = "Distribucija Stream", 
    x = "Stream", 
    y = "Broj pesama"
    ) + 
  theme_minimal()
```

Analizom histograma može se uočiti izražena desna asimetrija u okviru promenljive Stream, što znači da velika količina pesama ima relativno mali broj stream-ova, dok mali broj veoma pesama dostiže vrednosti od preko milijardu stream-ova. Iako je ova pojava veoma izražena u okviru dijagrama, da bismo bili sigurni u asimetričnu distribuciju promenljive, pokušaćemo i numerički da potvrdimo desnu asimetričnost.

Da bismo sa sigurnošću potvrdili asimetričnost, koristimo meru asimetrije (skew) i meru spljoštenosti ili ekcesa (kurtosis). **Mera asimetrije** nam ukazuje u kojoj meri je neki raspored asimetričan, pri čemu ako je:

- **skew = 0** -> raspored je simetričan
- **skew > 0** -> raspored je asimetričan udesno (pozitivna asimetrija)
- **skew < 0** -> raspored je asimetričan ulevo (negativna asimetrija)

Ukoliko je apsolutna vrednost mere asimetrije veća od 0.5 zaključuje se jaka asimetrija.

Koeficijent spljoštenosti nam pokazuje u kojoj meri je neka raspodela spljoštena u odnosu na normalnu, pri čemu važi:

- **kurtosis = 0** -> raspored je normalno spljošten
- **kurtosis > 0** -> raspored je više izdužen u odnosu na normalni raspored
- **kurtosis < 0** -> raspored je više spljošten u odnosu na normalni raspored

*Izvor: Ekonomski fakultet Novi Sad - Deskriptivna statistika [^1]*

[^1]: https://www.ef.uns.ac.rs/predmeti/oas/statistika/2020-01-10-des-deskriptivna-statistika.pd

```{r}
data %>%
  summarise(
    mean = mean(Stream, na.rm = TRUE),
    median = median(Stream, na.rm = TRUE),
    std = sd(Stream, na.rm = TRUE),
    skew = skewness(Stream, na.rm = TRUE),
    kurtosis = kurtosis(Stream, na.rm = TRUE)
  )
```

Na osnovu dobijenih vrednosti iz funkcije, pri čemu je skew znatno veći od 0.5 i kurtosis je veći od 20, možemo zaključiti da imamo prisustvo jake desne asimetrije. Da bismo mogli da izvršimo realnu i stabilnu analizu ove kolone, neophodno je da izvršimo logaritamsku transformaciju, koja će ublažiti uticaj ekstremnih vrednosti, kako one u ovom slučaju ne predstavljaju grešku u podacima, već jednostavno realan slučaj prisustva pesama koje su mnogo popularnije od većine.

```{r}
ggplot(data, aes(x = log(Stream))) +
  geom_histogram(bins = 50, fill = "steelblue", color = "white") +
  labs(
    title = "Distribucija Stream  nakon transformacije", 
    x = "Stream", 
    y = "Broj pesama"
    ) + 
  theme_minimal()
```

Nakon izvršene logaritamske transformacije, distribucija stream-ova postala je više simetrična i bliža je normalnoj raspodeli, što nam omogućava stabilniju analizu odnosa Stream-a i ostalih promenljivih.

### Views

```{r}
summary(data$Views)
```
```{r}
ggplot(data, aes(x = Views)) +
  geom_histogram(bins = 50, fill = "steelblue", color = "white") +
  labs(
    title = "Distribucija Views", 
    x = "Views", 
    y = "Broj pesama"
    ) + 
  theme_minimal()
```

Na osnovu histograma možemo zaključiti da i kod kolone Views postoji ista problematika kao i kod Stream, odnosno desna asimetrija. Da bismo ovu kolonu učinili lakšom za analizu i upoređivanje sa drugim kolonama, koristićemo istu metodologiju za rešavanje - logaritamsku transformaciju. Kako bismo sa sigurnošću potvrdili asimetriju:

```{r}
data %>%
  summarise(
    mean = mean(Views, na.rm = TRUE),
    median = median(Views, na.rm = TRUE),
    std = sd(Views, na.rm = TRUE),
    skew = skewness(Views, na.rm = TRUE),
    kurtosis = kurtosis(Views, na.rm = TRUE)
  )
```

Kao što možemo videti, ovde je situacija identična kao kod Stream - jako visoka vrednost skew i pozitivna vrednost kurtosis-a ukazuje nam na jaku desnu asimetričnost.

```{r}
ggplot(data, aes(x = log(Views))) +
  geom_histogram(bins = 50, fill = "steelblue", color = "white") +
  labs(
    title = "Distribucija Views nakon transformacije", 
    x = "Views", 
    y = "Broj pesama"
    ) + 
  theme_minimal()
```

Nakon logaritamske transformacije, kao i kod Stream promenljive, distribucija je bliža normalnoj.

### Najpopularnije pesme

Korisno je pogledati koje su konkretno pesme na vrhu liste po Stream-u, kako bismo sagledali neke osnovne osobine najslušanijih pesama, kao i da li postoje neke ekstremne vrednosti, kao i kako ove pesme stoje sa vrednostima kolone Views, što ćemo izvršiti pregledom top 15 pesama na listi.

```{r}
top_songs <- data %>%
  filter(!is.na(Stream)) %>%
  arrange(desc(Stream)) %>%
  select(Track, Artist, Stream, Views) %>%
  slice_head(n = 15)

top_songs
```

Vrednosti Views u top 15 pesama generalno prate visok Stream, uz izuzetak jedne pesme ("One Dance"), koja ima relativno nizak broj pregleda u poređenju sa ostalim pesmama na listi.

### Audio karakteristike

Kako bismo lakše pregledali karakteristike kolona koje predstavljaju audio karakteristike, pregledaćemo ih kolektivno, jer ove kolone (Danceability, Energy, Loudness, Speechiness, Acousticness, Instrumentalness, Liveness, Valence, Tempo, Duration_ms) predstavljaju numeričke promenljive slične prirode jer opisuju zvučne karakteristike pesme.

```{r}
audio_cols <- c("Danceability", "Energy", "Loudness", "Speechiness","Acousticness", "Instrumentalness", "Liveness", "Valence", "Tempo", "Duration_ms")

data %>%
  select(all_of(audio_cols)) %>%
  pivot_longer(everything(), names_to = "variable", values_to = "value") %>%
  ggplot(aes(x = value)) +
  geom_histogram(bins = 30, fill = "steelblue", color = "white") +
  facet_wrap(~variable, scales = "free") +
  theme_minimal() +
  labs(title = "Distribucije audio karakteristika", x = 'Karakteristike', y = 'Broj')
```

Kolone **Acousticness, Instrumentalness, Speechiness i Liveness** pokazuju izraženu desnu asimetričnost, sa velikom koncentracijom vrednosti u blizini nule, što je očekivano u odnosu na domensko znanje koje imamo o ovim karakteristikama, k

Kolona **Loudness** pokazuje levu asimetriju, sa koncentracijom vrednosti blizu maksimuma, koji iznosi 0db.

Kolone **Danceability, Energy, Valence i Tempo** imaju raspodele koje su najbliže normalnoj.

Kolona **Duration_ms** pokazuje izraženu desnu asimetriju,pa bi ovde bi log transformacija imala smisla.

Za kolone čiji se opseg kreće od 0 do 1, nema preteranog smisla raditi logaritamsku transformaciju, tako da bi eventualno imale smisla transformacije feature engineering-om kao što je uvođenje binarne promenljive koja predstavlja da li pesma ima ili nema određenu osobinu.

### Reakcije publike na YouTube-u

```{r}
data %>%
  select(Likes, Comments) %>%
  pivot_longer(everything(), names_to = "variable", values_to = "value") %>%
  ggplot(aes(x = value)) +
  geom_histogram(bins = 50, fill = "steelblue", color = "white") +
  facet_wrap(~variable, scales = "free") +
  theme_minimal() +
  labs(title = "Distribucije Likes i Comments", x = "Vrednost", y = "Broj pesama")
```

Kolone Likes i Comments predstavljaju mere reakcije publike na YouTube video spot. Slično kao i kod Views, obe promenljive pokazuju izraženu desnu asimetriju (right-skewed distribuciju), što znači da mali broj izuzetno popularnih video spotova prikuplja veliki broj lajkova i komentara. Zbog ove osobine, kasnije bi bilo korisno izvršiti logaritamsku transformaciju i ovih kolona.

### Kategorije sadržaja

```{r}
data %>%
  select(Licensed, official_video, Album_type) %>%
  pivot_longer(everything(), names_to = "variable", values_to = "value") %>%
  ggplot(aes(x = value)) +
  geom_bar(fill = "steelblue") +
  facet_wrap(~variable, scales = "free") +
  theme_minimal() +
  labs(title = "Distribucije kategorijskih promenljivih", x = "Kategorija", y = "Broj pesama")
```
U okviru kategorijskih promenljiva, uočava se određena neravnomerna raspodela kategorija:

- **Album_type** - većina pesama objavljena je u okviru albuma, dok je manji broj objavljen kao singl, a najmanji broj pesama je objavljen kao kompilacija.
- **Licensed** - većina pesama je objavljena na Youtube-u kao licenciran sadržaj.
- **official_video** - većina pesama ima video spot koji je zvaničan.

### Izvođač i kanal

Pored numeričkih i kategorijskih promenljivih, skup podataka sadrži i dve promenljive sa velikim brojem različitih nivoa, a to su Artist (izvođač pesme) i Channel (YouTube kanal na kome je pesma objavljena).

```{r}
data %>%
  summarise(
    unique_artists = n_distinct(Artist),
    unique_channels = n_distinct(Channel)
  )
```

Izvođača ima preko 2000, dok kanala ima preko 6000, što je u potpunosti razumljivo ukoliko uzmemo u obzir da pesme istih izvođača mogu biti objavljene na više različitih kanala i slično.

```{r}
data %>%
  count(Artist) %>%
  ggplot(aes(x = n)) +
  geom_histogram(binwidth = 1, fill = "steelblue", color = "white") +
  theme_minimal() +
  labs(title = "Broj pesama po izvođaču", x = "Broj pesama", y = "Broj izvođača")
```

Histogram jasno pokazuje da većina izvođača ima tačno ili blizu 10 pesama. Ovo ima smisla u odnosu na sam opis skupa, kako je prikupljeno top 10 pesama za svakog izvođača.

```{r}
data %>%
  filter(!is.na(Channel), Channel != "") %>%
  count(Channel) %>%
  ggplot(aes(x = n)) +
  geom_histogram(binwidth = 1, fill = "steelblue", color = "white") +
  theme_minimal() +
  labs(title = "Broj pesama po kanalu", x = "Broj pesama", y = "Broj kanala")
```
S druge strane, distribucija broje pesma je desno asimetrična,verovatno jer neki kanali pripadaju isključivo jednom umetniku, a neki kanali su veći distributeri pa imaju mnogo više objavljenih spotova, što možemo proveriti ukoliko pogledamo top 5 kanala sa najviše pesama.

```{r}
top_channels <- data %>%
  filter(!is.na(Channel), Channel != "") %>%
  count(Channel) %>%
  arrange(desc(n)) %>%
  slice_head(n = 5)

ggplot(top_channels, aes(x = fct_reorder(Channel, n), y = n)) +
  geom_col(fill = "steelblue") +
  geom_text(aes(label = n), hjust = -0.2, size = 3.5) +
  coord_flip() +
  theme_minimal(base_size = 13) +
  labs(title = "Top 5 kanala po broju pesama", x = "Kanal", y = "Broj pesama")
```
Na barplot-u je naša inicijalna tvrdnja i potvrđena, kako su ovi kanali neke veće kompanije, a ne pojedinačni izvođači.

```{r}
channel_sizes <- data %>%
  filter(!is.na(Channel), Channel != "") %>%
  count(Channel)

summary(channel_sizes$n)
mean(channel_sizes$n == 1)
```
Na osnovu činjenice da više od 50% kanala imaju samo jednu pesmu, možemo otprilike da zaključimo da ova kolona neće biti pogodna za transformaciju i korišćenje u modelima, ali to možemo proveriti u odnosu na Views.

## Bivarijantna analiza - Stream

Bivarijantna analiza predstavlja ispitivanje odnosa između dve promenljive sa ciljem utvrđivanja postojanja, jačine i pravca njihove povezanosti. Kako bismo odlučili koju promenljivu predviđamo neophodno je da odradimo bivarijantnu analizu, odnosno odnos različitih promenljivih i potencijalnih ciljnih promenljivih, pri čemu će se u okviru ovog dela sagledavati kolone pregledane u univarijantnoj analizi, kao i određene kategorijske promenljive, poput izvođača pesme, u odnosu na kolonu *Stream*.

### Artist

Artist je kategorijska promenljiva koja predstavlja izvođača same pesme, pri čemu postoji veliki broj različitih umetnika.

```{r}
data %>% summarise(unique_artists = n_distinct(Artist))
```

Kako broj jedinstvenih umetnika prelazi 2000, nije moguće niti korisno direktno porediti sve izvođače, pa ćemo pogledati top 10 izvođača po broju pesama zastupljenih u skupu.


```{r}
top_artists_stream <- data %>%
  group_by(Artist) %>%
  summarise(ukupno_stream = sum(Stream, na.rm = TRUE), .groups = "drop") %>%
  arrange(desc(ukupno_stream)) %>%
  slice_head(n = 10)

ggplot(top_artists_stream, aes(x = fct_reorder(Artist, ukupno_stream), y = ukupno_stream)) + geom_col(fill = "steelblue") + scale_y_continuous(labels = label_number(scale = 1e-9, suffix = "B")) + coord_flip() + theme_minimal(base_size = 13) + labs(title = "Top 10 izvođača po ukupnom broju stream-ova", x = "Izvođač", y = "Ukupno stream-ova")

```
Na vrhu se po broju stream-ova nalaze određeni popularni pevači, što je i očekivano. Zbog prirode skupa (svaki izvođač ima 10 pesama) možemo da gledamo zbir stream-ova na ovaj način, u suprotnom bismo morali da gledamo artiste po proseku stream-ova, kako ne bi na vrhu bio izvođač sa najvećim brojem pesama. Kako vizuelno ne možemo da proverimo ovu količinu različitih klasa i uticaj na stream, možemo odmah da uradimo statistički test i da saznamo uticaj, iako postoji veliki rizik da će efekat biti precenjen jer imamo puno grupa koje sadrže mali broj pesama.

```{r}
kruskal.test(Stream ~ factor(Artist), data = data)
```
```{r}
kruskal_effsize(data, Stream ~ factor(Artist))
```
Statistički test je pokazao veliki uticaj na stream, međutim neophodno je izvršiti dodatne provere nakon feature engineering-a, sa nekim novokreiranim kolonama, zbog problema koji je ranije spomenut.

### Numeričke promenljive

Kako je u okviru univarijantne analize zaključeno da numeričke promenljive (Stream, Views, Likes, Comments) nisu normalno raspodeljene, koristićemo Spearman koeficijent korelacije.

```{r fig.width=10, fig.height=8}
numeric_cols <- c("Stream", "Views", "Likes", "Comments", "Danceability", "Energy", "Key",
                   "Loudness", "Speechiness", "Acousticness", "Instrumentalness",
                   "Liveness", "Valence", "Tempo", "Duration_ms")
corr <- cor(data[, numeric_cols], use = "complete.obs", method = "spearman")

corr[lower.tri(corr)] <- NA
corr.melt <- melt(corr, na.rm = TRUE)

ggplot(corr.melt, aes(x = Var1, y = Var2, fill = value)) +
  geom_tile(color = "white") +
  geom_text(aes(label = round(value, 2)), size = 3.5) +
  scale_fill_distiller(palette = "PRGn", type = "div", limits = c(-1, 1)) +
  theme_minimal(base_size = 13) +
  theme(axis.text.x = element_text(angle = 45, hjust = 1)) +
  coord_fixed() +
  labs(title = "Heatmap korelacija - Stream i numericke promenljive", x = "", y = "", fill = "Corr")
```

Na osnovu matrice korelacija, možemo videti da su promenljive i **Views** i **Likes** i **Comments** u umereno jakoj korelaciji sa stream-om.  Ono što je zajedničko za ove tri promenljive je da sve predstavljaju neku meru popularnosti na Youtube-u, tako da je očekivano da ove promenljive budu povezane. Ono što je bitno primetiti za ove 3 promenljive jeste izuzetno jaka multikolinearnost, jer sve tri kolone imaju koeficijent korelacije veći od 0.9 međusobno, što znači da ćemo prilikom kreiranja modela morati da rešimo ovaj problem odabirom određenih kolona koje ćemo koristiti za predikciju. 

Audio karakteristike su znatno slabije korelisane sa Stream-om, pri čemu nijedna od kolona koja pripada ovoj kategoriji ne prelazi vrednost od 0.14, što bi značilo da to kako pesma zvuči ima mali uticaj na njenu popularnost. Da bi se vrednost ovih promenljivih ipak nekako iskoristila, možemo isprobati feature engineering i kreiranje neke kombinacije i kategorizacije ovih kolona kako bi se eventualno postigla veća korelacija.


### Album_type

Prvo ispitujemo da li se broj stream-ova razlikuje u zavisnosti od tipa albuma na kome se pesma nalazi (album, single, compilation).

```{r}
data %>%
  group_by(Album_type) %>%
  summarise(
    Count = n(),
    Mean_Stream = mean(Stream, na.rm = TRUE),
    Median_Stream = median(Stream, na.rm = TRUE),
    Std_Stream = sd(Stream, na.rm = TRUE),
    IQR_Stream = IQR(Stream, na.rm = TRUE)
  ) %>%
  arrange(desc(Median_Stream))
```

Opisna statistika pokazuje da pesme objavljene u okviru albuma (**album**) imaju najveću medijanu broja stream-ova. 

```{r}
ggplot(data, aes(x = Album_type, y = log1p(Stream), fill = Album_type)) +
  geom_violin(trim = FALSE, alpha = 0.8) +
  geom_boxplot(width = 0.1, outlier.shape = NA, alpha = 0.3) +
  theme_minimal() +
  labs(title = "Distribucija Stream-a po Album_type (log skala)", x = "Album_type", y = "log(Stream + 1)")
```

Violin plot dodatno oslikava ove razlike, sve tri distribucije su slične širine, ali se centar kod kategorije album vizuelno nalazi nešto više u odnosu na single.

```{r}
set.seed(123)
shapiro_boot(data, "Album_type", "Stream")
```
Kao i što smo mogli da očekujemo, raspodela stream-a nije normalna ni u jednoj kategoriji.

```{r}
kruskal.test(Stream ~ Album_type, data = data)
```
```{r}
kruskal_effsize(data, Stream ~ Album_type)
```

Kruskal-Wallis test pokazuje statistički značajnu razliku u broju stream-ova između tri kategorije Album_type. Međutim, effect size spada u kategoriju **malog** efekta prema rstatix klasifikaciji. Ono što je važno je činjenica da kako u skupu imamo veliki broj opservacija, čak i male razlike između grupa lako prelaze prag statističke značajnosti, pa je problematično to što je effect size mali.

### Licensed

Pre nego što pređemo na analizu, važno je napomenuti da su **Licensed** i **official_video** promenljive koje opisuju YouTube video, a ne pesmu na Spotify-u. Uprkos tome, vredi analizirati ove kolone u odnosu na stream, kako se može dogoditi da će se status videa na jednoj platformi na neki način odraziti na drugu platformu, na primer zbog veće vidljivosti videa jer je oficijelan.
```{r}
data_licensed <- data %>% filter(Licensed != "")

data_licensed %>%
  group_by(Licensed) %>%
  summarise(
    Count = n(),
    Mean_Stream = mean(Stream, na.rm = TRUE),
    Median_Stream = median(Stream, na.rm = TRUE),
    Std_Stream = sd(Stream, na.rm = TRUE),
    IQR_Stream = IQR(Stream, na.rm = TRUE)
  ) %>%
  arrange(desc(Median_Stream))
```

Opisna statistika pokazuje da pesme koje su licensed imaju veću medijanu broja stream-ova u odnosu na one koje nisu, razlika je od oko 1.4 puta. Kao i kod Album_type, standardna devijacija je nekoliko puta veća od medijane u obe grupe, što potvrđuje desnu asimetriju unutar svake kategorije.

Vredi primetiti i da je uzorak neujednačen, jer je grupa licenciranih videa više nego duplo veća od druge grupe.

```{r}
ggplot(data_licensed, aes(x = Licensed, y = log1p(Stream), fill = Licensed)) +
  geom_violin(trim = FALSE, alpha = 0.8) +
  geom_boxplot(width = 0.1, outlier.shape = NA, alpha = 0.3) +
  theme_minimal() +
  labs(title = "Distribucija Stream-a po Licensed (log skala)", x = "Licensed", y = "log(Stream + 1)")
```

Violin plot potvrđuje razliku uočenu u opisnoj statistici, ali pokazuje da je ona umerena, medijana kod licensiranih je malo pomerena naviše u odnosu na nelicencirane, a oblici raspodele su vrlo slični.

```{r}
set.seed(123)
shapiro_boot(data_licensed, "Licensed", "Stream")
```
Rezultati bootstrap Shapiro-Wilk testa potvrđuju da Stream nema normalnu raspodelu ni u jednoj kategoriji, pa ćemo koristiti neparametarski test.

```{r}
wilcox.test(Stream ~ Licensed, data = data_licensed)
```
```{r}
wilcox_effsize(Stream ~ Licensed, data = data_licensed)
```

Mann-Whitney test pokazuje statistički značajnu razliku između grupa, dok effect size prema rstatix klasifikaciji spada u kategoriju **malog** (*small*) efekta. Ovo dodatno potvrđuje da, iako licenciran sadržaj u proseku ima nešto veći broj stream-ova, ta veza je praktično slaba i Licensed status verovatno neće biti naročito koristan prediktor za Stream.

### official_video

```{r}
data_video <- data %>% filter(official_video != "")

data_video %>%
  group_by(official_video) %>%
  summarise(
    Count = n(),
    Mean_Stream = mean(Stream, na.rm = TRUE),
    Median_Stream = median(Stream, na.rm = TRUE),
    Std_Stream = sd(Stream, na.rm = TRUE),
    IQR_Stream = IQR(Stream, na.rm = TRUE)
  ) %>%
  arrange(desc(Median_Stream))
```

Pesme sa zvaničnim video spotom imaju veću medijalnu vrednost broja stream-ova u odnosu na one bez njega.

```{r}
ggplot(data_video, aes(x = official_video, y = log1p(Stream), fill = official_video)) +
  geom_violin(trim = FALSE, alpha = 0.8) +
  geom_boxplot(width = 0.1, outlier.shape = NA, alpha = 0.3) +
  theme_minimal() +
  labs(title = "Distribucija Stream-a po official_video (log skala)", x = "official_video", y = "log(Stream + 1)")
```

Violin plot pokazuje razdvojenost grupa koja je vizuelno umerena, nema neke preterane vizuelne razlike.

```{r}
set.seed(123)
shapiro_boot(data_video, "official_video", "Stream")
```

Rezultati bootstrap Shapiro-Wilk testa potvrđuju da Stream nema normalnu raspodelu ni u jednoj kategoriji, pa ćemo koristiti neparametarski test.

```{r}
wilcox.test(Stream ~ official_video, data = data_video)
```
```{r}
wilcox_effsize(Stream ~ official_video, data = data_video)
```

Mann-Whitney test pokazuje statistički značajnu razliku između grupa, ali rstatix klasifikacija nam pokazuje da je efekat mali (*small*).

### Zaključak bivarijantne analize nad kolonom Stream

Nakon bivarijatne analize možemo da zaključimo koje kolone mogu biti korisni prediktorni za broj stream-ova.

**Izvođač** Artist ima jak uticaj na Stream, ali zbog velikog broja jedinstvenih vrednosti, Artist nije pogodan za direktno korišćenje u modelu bez enkodiranja, ili nekog oblika transformacije.

**Mere popularnosti sa YouTube-a.** Views, Likes i Comments pokazuju umerenu do jaku pozitivnu korelaciju sa Stream-om, što je očekivano obzirom na to da sve promenljive mere popularnost iste pesme. 

**Audio karakteristike.** Nijedna audio karakteristika ne prelazi korelaciju od |0.14| sa Stream-om, što ukazuje da to kako pesma zvuči ima slab uticaj na njenu popularnost, odnosno da je komercijalni uspeh pesme verovatno pretežno određen faktorima izvan produkcije. 

**Kategorijske promenljive.** Album_type, Licensed i official_video pokazuju statistički značajne, ali praktično male razlike u broju stream-ova.

Od svih razmatranih promenljivih, mere popularnosti sa YouTube-a i identitet izvođača pokazuju najizraženiju vezu sa brojem stream-ova, dok audio karakteristike i kategorijske promenljive vezane za YouTube video imaju manji uticaj.


## Bivarijantna analiza - Views

Cilj ove sekcije je da ispitamo odnos između promenljive **Views** i ostalih promenljivih u skupu podataka, kako bismo utvrdili koji atributi imaju potencijal da budu značajni prediktori, i kako bismo ovu analizu mogli da uporedimo sa bivarijantnom analizom nad Stream-om iz prethodnog dela. Analizu sprovodimo u tri dela:

- Views naspram numeričkih promenljivih (audio karakteristike, Duration_ms, Likes, Comments, Stream)
- Views naspram kategorijskih promenljivih (Album_type, Licensed, official_video, Artist, Channel)

### Artist

Kao i kod Stream-a, prvo proveravamo da li izvođač ima sistematski uticaj na broj pregleda, pri čemu već znamo da jedinstvenih izvođača u skupu ima preko 2000.

```{r}
top_artists_views <- data %>%
  group_by(Artist) %>%
  summarise(ukupno_views = sum(Views, na.rm = TRUE), .groups = "drop") %>%
  arrange(desc(ukupno_views)) %>%
  slice_head(n = 10)

ggplot(top_artists_views, aes(x = fct_reorder(Artist, ukupno_views), y = ukupno_views)) +
  geom_col(fill = "steelblue") +
  scale_y_continuous(labels = label_number(scale = 1e-9, suffix = "B")) +
  coord_flip() +
  theme_minimal(base_size = 13) +
  labs(title = "Top 10 izvođača po ukupnom broju pregleda", x = "Izvođač", y = "Ukupno pregleda")
```
Top 10 lista uglavnom sadrži poznate izvođače što je očekivano, s tim što se izdvaja CoComelon, jer nije klasičan muzički izvođač, nego dečji kanal, ali to ima smisla jer deca generalno gledaju isti video više puta, i neke dečje pesme imaju najviše pregleda na Youtube-u.

```{r}
kruskal.test(Views ~ factor(Artist), data = data)
```
```{r}
kruskal_effsize(data, Views ~ factor(Artist))
```

Kruskal-Wallis effect size spada u kategoriju velikog efekta prema rstatix klasifikaciji, isto kao i kod Stream-a, s tim što važi isti problem sa velikim brojem malih grupa kao kod Stream-a.

### Channel

Za razliku od Stream-a, kod Views-a ima smisla proveriti i YouTube kanal na kome je video objavljen, nezavisno od izvođača, kako isti izvođač može imati objavljene pesme na više kanala, a ti kanali se mogu značajno razlikovati po broju pratilaca, što direktno utiče na broj pregleda nezavisno od same pesme.

```{r}
data %>%
  filter(!is.na(Channel), Channel != "") %>%
  summarise(unique_channels = n_distinct(Channel))
```
 U skupu ima više kanala nego izvođača, preko 6000.
 
```{r}
top_channels_views <- data %>%
  filter(!is.na(Channel), Channel != "") %>%
  group_by(Channel) %>%
  summarise(ukupno_views = sum(Views, na.rm = TRUE), broj_pesama = n(), .groups = "drop") %>%
  arrange(desc(ukupno_views)) %>%
  slice_head(n = 10)

ggplot(top_channels_views, aes(x = fct_reorder(Channel, ukupno_views), y = ukupno_views)) +
  geom_col(fill = "steelblue") +
  scale_y_continuous(labels = label_number(scale = 1e-9, suffix = "B")) +
  coord_flip() +
  theme_minimal(base_size = 13) +
  labs(title = "Top 10 kanala po ukupnom broju pregleda", x = "Kanal", y = "Ukupno pregleda")
```
 T-Series dominira po ukupnom broju pregleda i ima ih duplo više od drugog na listi, što ima smisla jer je T-Series ogroman bolivudski kanal, jedan od najgledanijih kanala na YouTube-u uopšte. Ostatak liste sadrži kanale vezane za pojedinačne izvođače i  Cocomelon.
 
```{r}
data_channel <- data %>% filter(!is.na(Channel), Channel != "")
kruskal.test(Views ~ factor(Channel), data = data_channel)
```
```{r}
kruskal_effsize(data_channel, Views ~ factor(Channel))
```

Effect size za Channel je veći nego za Artist, ali sa preko 6000 grupa i prosečno 3 pesme po kanalu, ovaj broj je veoma nepouzdan.

### Numeričke promenljive

Koristimo Spearman koeficijent korelacije umesto Pearson-ovog, s obzirom na to da smo u univarijantnoj analizi utvrdili da numeričke promenljive nisu normalno raspodeljene, a Spearman je otporan na outliers.

```{r}
numeric_cols <- c("Views", "Danceability", "Energy", "Key", "Loudness",
                   "Speechiness", "Acousticness", "Instrumentalness",
                   "Liveness", "Valence", "Tempo", "Duration_ms",
                   "Likes", "Comments", "Stream")

corr <- cor(data[, numeric_cols], use = "complete.obs", method = "spearman")
corr.melt <- melt(corr)

ggplot(corr.melt, aes(x = Var1, y = Var2, fill = value)) +
  geom_tile(color = "white") +
  geom_text(aes(label = round(value, 2)), size = 3) +
  scale_fill_distiller(palette = "PRGn", type = "div", limits = c(-1, 1)) +
  theme_minimal() +
  theme(axis.text.x = element_text(angle = 45, hjust = 1)) +
  coord_fixed() +
  labs(title = "Heatmap korelacija - Views i numericke promenljive", x = "", y = "", fill = "Corr")
```

```{r}
sort(corr["Views", ], decreasing = TRUE)
```

Analizom heatmape uočavamo da su ubedljivo najjače povezane promenljive sa Views upravo **Likes**  i **Comments**, što je i očekivano obzirom na to da su to mere reakcije publike izmerene na istom YouTube videu, u istom trenutku kada i broj pregleda. Nešto slabija, ali i dalje jaka veza postoji sa **Stream**, što ukazuje da je popularnost pesme donekle povezana kroz obe platforme (Spotify i YouTube).

Sa druge strane, audio karakteristike pesme pokazuju samo slabe veze sa brojem pregleda: najizraženije su **Loudness* i **Duration_ms** , dok su **Energy**, **Danceability** i **Valence** ispod 0.15, a **Instrumentalness** i **Acousticness** pokazuju blagu negativnu vezu. Ovo sugeriše da same zvučne karakteristike pesme imaju veoma ograničen uticaj na broj pregleda, popularnost videa verovatno je više određena faktorima koji nisu direktno obuhvaćeni audio atributima. Korelacija sa **Key** je zanemarljiva, što je i očekivano jer Key predstavlja nominalnu (kategorijsku) promenljivu kodiranu brojevima, pa ovakav oblik poređenja sa njom suštinski nema smisla.

Važno je napomenuti da **Likes, Comments i Stream** treba oprezno koristiti kao prediktore ukoliko Views postane ciljna promenljiva, reč je o varijablama koje se prikupljaju u istom trenutku i istom kontekstu kao i sam broj pregleda, a ne o karakteristikama poznatim unapred, pa postoji rizik od curenja podataka.

```{r}
data %>%
  select(Views, Likes, Comments, Stream) %>%
  pivot_longer(cols = c(Likes, Comments, Stream), names_to = "variable", values_to = "value") %>%
  ggplot(aes(x = log1p(value), y = log1p(Views))) +
  geom_point(alpha = 0.2, color = "steelblue") +
  geom_smooth(method = "loess", color = "red", se = FALSE) +
  facet_wrap(~variable, scales = "free_x") +
  theme_minimal() +
  labs(title = "Views naspram Likes, Comments i Stream (log skala)", x = "log(vrednost + 1)", y = "log(Views + 1)")
```

Scatter plotovi potvrđuju razlike u jačini veze koje smo uočili u korelacionoj matrici, ali otkrivaju i dodatne obrasce koje sama korelaciona vrednost ne pokazuje:

- **Likes** pokazuje najčistiju, gotovo linearnu vezu sa Views na log-skali kroz ceo opseg vrednosti - oblak tačaka tesno prati regresionu liniju, što je u skladu sa najvišom izračunatom korelacijom.
- **Comments** pokazuje S-oblik krive, jer za pesme sa nula komentara, broj pregleda i dalje značajno varira, što znači da odsustvo komentara samo po sebi ne govori mnogo o popularnosti videa.
- **Stream** pokazuje rasprseniju raspodelu tačaka, u skladu sa slabijom korelacijom. Posebno se izdvaja grupa pesama sa visokim brojem stream-ova na Spotify-u, ali neočekivano niskim brojem YouTube pregleda, što nam pokazuje da popularnost na dve platforme ne prati uvek isti obrazac.

#### Album_type

```{r}
data %>%
  group_by(Album_type) %>%
  summarise(
    Count = n(),
    Mean_Views = mean(Views, na.rm = TRUE),
    Median_Views = median(Views, na.rm = TRUE),
    Std_Views = sd(Views, na.rm = TRUE),
    IQR_Views = IQR(Views, na.rm = TRUE)
  ) %>%
  arrange(desc(Median_Views))
```

Opisna statistika pokazuje da pesme sa albuma (**album**) imaju najveću medijanu za Views, zatim slede **single** i **compilation**. Takođe se uočava da je standardna devijacija u sve tri grupe ogromna u odnosu na medijanu, zbog desne asimetrije Views-a.


```{r}
ggplot(data, aes(x = Album_type, y = log1p(Views), fill = Album_type)) +
  geom_violin(trim = FALSE, alpha = 0.8) +
  geom_boxplot(width = 0.1, outlier.shape = NA, alpha = 0.3) +
  theme_minimal() +
  labs(title = "Distribucija Views po Album_type (log skala)", x = "Album_type", y = "log(Views + 1)")
```

Violin plot pokazuje da su oblici raspodele Views veoma slični u sve tri kategorije, slične širine, sa dugim donjim repom u svakoj grupi. Medijane su vizuelno blizu jedna drugoj, jer log transformacija kompresuje razlike koje smo uočili na originalnoj skali, iako razlika ne izgleda drastično na grafiku, kod ovako velikog broja opservacija i mala razlika može biti statistički značajna.

Iako je malo verovatno da je Views normalno raspodeljena unutar bilo koje kategorije Album_type, proverićemo ovo formalno, umesto da se oslonimo samo na pretpostavku.

```{r}
set.seed(123)
shapiro_boot(data, "Album_type", "Views")
```
Kao što smo i pretpostavili, Views nema normalnu raspodelu ni u jednoj od tri kategorije Album_type (album, single, compilation), što potvrđuje opravdanost korišćenja neparametarskog Kruskal-Wallis testa.

Da bismo utvrdili da li je razlika i statistički i praktično značajna, sprovodimo Kruskal-Wallis test uz effect size.

```{r}
kruskal.test(Views ~ Album_type, data = data)
```

```{r}
kruskal_effsize(Views ~ Album_type, data = data)
```

Iako Kruskal-Wallis test pokazuje statistički veoma značajnu razliku, effect size je jako mali. Ovo znači da, iako postoji statistički merljiva razlika u broju pregleda između različitih tipova albuma, ta razlika je toliko mala da nema praktičnog značaja, pa Album_type verovatno neće biti koristan prediktor.

#### Licensed

Pretpostavka je da je licenciran sadržaj verovatno zvanično distribuiran od strane izdavačke kuće ili label-a, pa bi mogao imati veću vidljivost i samim tim više pregleda.

Kolona Licensed sadrži, pored True i False, prazan string `""` , što us verovatno opservacije kod kojih nedostaju i ostali YouTube podaci). Kako Mann-Whitney test zahteva tačno dve grupe, za potrebe ove analize ih izbacujemo.

```{r}
data_licensed <- data %>% filter(Licensed != "")

data_licensed %>%
  group_by(Licensed) %>%
  summarise(
    Count = n(),
    Mean_Views = mean(Views, na.rm = TRUE),
    Median_Views = median(Views, na.rm = TRUE),
    Std_Views = sd(Views, na.rm = TRUE),
    IQR_Views = IQR(Views, na.rm = TRUE)
  ) %>%
  arrange(desc(Median_Views))
```
Za razliku od Album_type, ovde vidimo mnogo izraženiju razliku, pesme koje su licensed imaju dosta veću medijalnu vrednost Views od onih koje nisu licensed, što je u skladu pretpostavkom da licenciran sadržaj ima veću vidljivost.

```{r}
ggplot(data_licensed, aes(x = Licensed, y = log1p(Views), fill = Licensed)) +
  geom_violin(trim = FALSE, alpha = 0.8) +
  geom_boxplot(width = 0.1, outlier.shape = NA, alpha = 0.3) +
  theme_minimal() +
  labs(title = "Distribucija Views po Licensed (log skala)", x = "Licensed", y = "log(Views + 1)")
```
Violin plot potvrđuje ovu razliku vizuelno, distribucija za licensed je pomerena na više vrednosti u odnosu na pesme koje nisu licensed, dok oba oblika raspodele ostaju slična. Ovo je znatno izraženija razlika nego što smo videli kod Album_type, što sugeriše da bi Licensed mogao biti relevantniji prediktor za Views.

Iako je malo verovatno da je Views normalno raspodeljena unutar bilo koje kategorije Licensed, proverićemo to formalno Shapiro-Wilk testom sa bootstrap pristupom.

```{r}
set.seed(123)
shapiro_boot(data_licensed, "Licensed", "Views")
```

Kao što smo i pretpostavili, Views nema normalnu raspodelu ni u jednoj od dve kategorije Licensed (True, False), što opravdava korišćenje Mann-Whitney U testa.

```{r}
wilcox.test(Views ~ Licensed, data = data_licensed)
```

```{r}
wilcox_effsize(Views ~ Licensed, data = data_licensed)
```

Mann-Whitney test pokazuje i statističku i praktičnu značajnost, effect size spada u kategoriju umerene (*moderate*) razlike. Ovo potvrđuje da je Licensed relevantna promenljiva, jer pesme koje su licencirane imaju znatno veći broj pregleda od onih koje nisu, i ova razlika nije samo posledica velikog uzorka, već predstavlja stvarnu, praktično uočljivu razliku. Licensed bi mogao biti koristan prediktor za Views.

#### official_video

Postoji mogućnost da pesme sa zvaničnim video spotom su vizuelno bolje i više promovisane (u odnosu na lyrics video ili generičku sliku), pa bismo očekivali veći broj pregleda.

I ovde izbacujemo prazan string iz analize, jer Mann-Whitney test očekuje 2 kategorije.

```{r}
data_video <- data %>% filter(official_video != "")
```

```{r}
data_video %>%
  group_by(official_video) %>%
  summarise(
    Count = n(),
    Mean_Views = mean(Views, na.rm = TRUE),
    Median_Views = median(Views, na.rm = TRUE),
    Std_Views = sd(Views, na.rm = TRUE),
    IQR_Views = IQR(Views, na.rm = TRUE)
  ) %>%
  arrange(desc(Median_Views))
```

Pesme sa zvaničnim spotom imaju medijalnu vrednost skoro 13 puta veću medijanu za Views.

```{r}
ggplot(data_video, aes(x = official_video, y = log1p(Views), fill = official_video)) +
  geom_violin(trim = FALSE, alpha = 0.8) +
  geom_boxplot(width = 0.1, outlier.shape = NA, alpha = 0.3) +
  theme_minimal() +
  labs(title = "Distribucija Views po official_video (log skala)", x = "official_video", y = "log(Views + 1)")
```

Violin plot potvrđuje vizuelno ono što smo videli u opisnoj statistici, istribucija za official_video = True je jasno pomerena na više vrednosti u odnosu na False, uz nešto užu i koncentrisaniju raspodelu kod True. 

Iako je malo verovatno da je Views normalno raspodeljena unutar bilo koje kategorije official_video, proverićemo to formalno Shapiro-Wilk testom sa bootstrap pristupom.

```{r}
set.seed(123)
shapiro_boot(data_video, "official_video", "Views")
```

Kao što smo i pretpostavili, Views nema normalnu raspodelu ni u jednoj od dve kategorije official_video (True, False), što opravdava korišćenje Mann-Whitney U testa.

```{r}
wilcox.test(Views ~ official_video, data = data_video)
```

```{r}
wilcox_effsize(Views ~ official_video, data = data_video)
```

Mann-Whitney test potvrđuje statistički veoma značajnu razliku, a effect size takođe spada u kategoriju umerene razlike. Ovo potvrđuje da official_video ima određenu značajnost, pesme sa zvaničnim video spotom imaju značajno veći broj pregleda.

#### Zaključak - kategorijske promenljive

- **Channel** i **Artist** imaju značajan uticaj na Views, s tim što će nam biti neophodne određene transformacije da bismo mogli da probamo da iskoristimo ove kolone kao prediktore, pored toga što se sastoje iz velikih grupa.
- **Album_type** pokazuje statistički značajnu, ali praktično zanemarljivu razliku, verovatno neće biti koristan prediktor za Views.
- **Licensed** i **official_video** pokazuju umerenu praktičnu značajnost, što ih čini potencijalno korisnim prediktorima za Views.

Zanimljivo je što Licensed i official_video imaju gotovo identičnu jačinu efekta - ovo je moguće zato što su međusobno povezane promenljive (pesme sa zvaničnim video spotom su verovatno i češće licencirane). Ovu vezu bi vredelo proveriti u nekom od narednih koraka, jer bi mogla ukazivati na redundantnost (obe promenljive nose sličnu informaciju) koju treba uzeti u obzir prilikom odabira prediktora za model.

### Views naspram Stream

Ova sekcija nam ne služi za predikciju, već da uporedimo Views i Stream kao dva kandidata za ciljnu promenljivu - korisno je da vidimo koliko su međusobno povezani i koliko je koji od njih kompletan (broj nedostajućih vrednosti), pre nego što donesemo konačnu odluku o ciljnoj promenljivoj.

```{r}
sum(is.na(data$Views))
sum(is.na(data$Stream))
```

Views ima nešto manje nedostajućih vrednosti u odnosu na Stream.

```{r}
ggplot(data, aes(x = log1p(Stream), y = log1p(Views))) +
  geom_point(alpha = 0.2, color = "steelblue") +
  geom_smooth(method = "loess", color = "red", se = FALSE) +
  theme_minimal() +
  labs(title = "Views naspram Stream (log skala)", x = "log(Stream + 1)", y = "log(Views + 1)")
```

Scatter plot pokazuje pozitivnu vezu, sa vidljivo većim šumom u odnosu na Likes i Comments, u skladu sa umerenom korelacijom. Vidi se grupa pesama sa srednje-visokim brojem stream-ova, ali neočekivano niskim brojem pregleda, što nam ukazuje da popularnost na dve platforme ne prati uvek isti obrazac.

```{r}
cor.test(data$Views, data$Stream, method = "spearman")
```

Formalni test potvrđuje umerenu do jaku pozitivnu korelaciju, u skladu sa vrednošću iz početne korelacione matrice. Ovo pokazuje da su Views i Stream povezani, ali ne toliko snažno da bi bili međusobno zamenljivi - svaka promenljiva nosi i deo jedinstvene informacije o popularnosti pesme na svojoj platformi, pa izbor ciljne promenljive nije trivijalan.

### Ukupan zaključak bivarijantne analize nad kolonom Views

- **Numeričke promenljive**: Likes i Comments su najjače povezane sa Views, ali predstavljaju potencijalni rizik od data leakage-a jer se mere istovremeno sa samim pregledima, audio karakteristike pokazuju samo slabe veze, stream pokazuje umerenu vezu.
- **Kategorijske promenljive**: Album_type nema praktičnog značaja, dok Licensed i official_video  pokazuju umerenu praktičnu značajnost i mogu biti korisni prediktori, a Artist i Channel mogu eventualno biti uz transformacije.
- **Views vs Stream**: umereno do jako korelisani, ali ne identični, svaka promenljiva nosi deo jedinstvene informacije, a Views je neznatno kompletnija varijabla (manje NA vrednosti).


# Izbor ciljne promenljive - Stream ili Views?

Nakon univarijantne i bivarijantnih analiza, možemo da donesemo utemeljenu odluku o tome koju od dve kandidata za ciljnu promenljivu, Stream ili Views, koristimo kao ciljnu promenljivu u nastavku rada.

Obe promenljive dele iste osnovne osobine: izrazito desno asimetričnu raspodelu koja zahteva logaritamsku transformaciju i međusobno su umereno do jako korelisane. 

Ono što je presudno u donošenju odluke jeste kako izgleda prostor mogućih prediktora za moguće ciljne promenljive. Kod Views-a, dva ubedljivo najjača kandidata su Likes i Comments, koje u suštini mere istu stvar kao i sam Views. Isti problem, samo blaži, važi i za Licensed i official_video, jer njihov efekat na Views je umeren i jači nego kod Stream-a, ali to nije stvarna prednost, jer obe promenljive opisuju status istog tog YouTube videa čiji broj pregleda pokušavamo da objasnimo, ne pesmu kao takvu. Kad se izuzmu ove tri kolone, ono što preostaje za Views je tanko, audio karakteristike su slabo povezane, i to je praktično sav nezavisan signal koji Views ima na raspolaganju.

Kod Stream-a je situacija drugačija upravo zato što postoji prediktor koji dolazi sa potpuno nezavisne strane, odnosno Artist koji je jače korelisan sa Stream-om nego sa Views-om. To nam otvara pitanje koje kod Views-a suštinski ne postoji, koliko YouTube osobine podataka dodaju objašnjenju Stream-a preko onoga što već nose audio karakteristike i identitet izvođača? Koliko Spotify strana dodaje objašnjenju Views-a, nema smisla postaviti na isti način, jer je Views već skoro u potpunosti zavistan unutar sopstvene platforme. Audio karakteristike su slabo povezane i sa Stream-om, ali to svakako ne menja situaciju u poređenju sa Views-om.

Pored toga, skup podataka je pre svega organizovan oko pesama na Spotify-u, dok su YouTube podaci dodatak spojen preko postojanja zvaničnog spota. Stream je izvorna mera uspeha pesme na platformi oko koje je skup organizovan, dok je Views mera uspeha konkretnog video zapisa koji prati pesmu, a ne nužno i same pesme, pa taj video može biti lyrics video, remix, cover, ili uopšte ne postojati.

Na osnovu ovih argumenata, odlučili smo da koristimo Stream kao ciljnu promenljivu, dok ćemo Views koristiti kao prediktor u budućem radu.

# Čišćenje podataka


## Duplikati

Prvo ćemo proveriti da li postoje duplikati među redovima, tj. redovi kod kojih se sve kolone međusobno poklapaju.

```{r}
data %>% filter(duplicated(.)) %>% nrow()
```

Kao što možemo videti, nema u potpunosti identičnih redova u dataset-u. Prilikom univarijatne analize primetili smo da postoji više unosa istih pesama sa različitim autorima, što je sasvim validno ponašanje kako je moguće da postoje pesme sa više autora i ovakve redove nećemo uklanjati, kako su relevantni za analizu i predikciju. Međutim, neophodno je da proverimo da li postoje redovi gde nije reč o koautorskim pesmama, već je više puta unesena ista pesma sa istim autorom, tako što ćemo prebrojati broj pojavljivanja pesme i broj različitih autora. 

```{r}
duplicate_pesme = data %>% 
  group_by(Track) %>% 
  summarise(broj_razlicitih_izvodjaca = n_distinct(Artist), broj_pojavljivanja = n()) %>%
  filter(broj_razlicitih_izvodjaca > 1) %>%
  arrange(desc(broj_pojavljivanja))
duplicate_pesme
```

Da bismo videli da li negde postoje problematične vrednosti, u smislu da je jedan autor naveden za više pesama, proverićemo i ostale faktora osim naziva, kao što su album_type, kako se može dogoditi da je jedna pesma objavljena u više izdanja, na više albuma i slično.

```{r}
data %>%
  filter(Track %in% duplicate_pesme$Track) %>%
  group_by(Artist, Track, Album, Album_type) %>%
  filter(n() > 1) %>%
  ungroup() %>%
  arrange(Artist, Track)
```
Kao što možemo videti, nema pesama koje se ponavljaju više puta za više umetnika, već se pesme ponavljaju u različitim izdanjima, što nama neće uticati na modele, osim ako pesma u različitim izdanjima ima iste audio karakteristike a različite stream-ove, to bi moglo da nam poremeti modele.

```{r}
data %>%
  mutate(Track_lower = tolower(Track), Artist_lower = tolower(Artist)) %>%
  group_by(Artist_lower, Track_lower) %>%
  filter(n() > 1) %>%
  select(Artist, Track, Album, Danceability, Energy, Valence, Stream) %>%
  arrange(Artist_lower, Track_lower)
```

Audio karakteristike uopšte nisu identične za različita izdanja, što se i očekivalo, tako da će ove pesme biti ostavljene u skupu onakve kakve jesu.

## Anomalije

Pored duplikata i nedostajućih vrednosti, neophodno je proveriti i da li skup sadrži vrednosti koje nisu nedostajuće (nisu NA), ali su nelogične u kontekstu same promenljive.

### Likes, Views, Comments, Streams

U univarijantnoj analizi zaključili smo da je svaka od ovih kolona ima ekstremne vrednosti, kako su sve desno asimetrične, međutim do ovih vrednosti nije došlo greškom već zbog postojanja pesama koje imaju jako visoku metriku u odnosu na druge. Broj lajkova ili komentara ne može biti veći od broja pregleda videa, da bi neko reagovao na video mora ga prvo pogledati.

```{r}
data %>%
  filter(!is.na(Url_youtube)) %>%
  filter(Likes > Views | Comments > Views) %>%
  select(Artist, Track, Views, Likes, Comments)
```
Takođe, ove kolone ne bi trebalo da imaju vrednosti koje su negativne.

```{r}
data %>%
  filter(Views < 0 | Likes < 0 | Comments < 0 | Stream < 0) %>%
  select(Artist, Track, Views, Likes, Comments, Stream)
```


### Loudness

Loudness se meri u decibelima (dB) u odnosu na referentnu tačku od 0 dB, koja predstavlja maksimalnu moguću jačinu zvuka bez izobličenja, zbog čega se očekuje da je Loudness gotovo uvek negativan broj, s tim što pozitivne vrednosti nisu nemoguća pojava.

```{r}
data %>%
  ggplot(aes(x = "", y = Loudness)) +
  geom_boxplot(fill = "#1DB954", outlier.alpha = 0.3) +
  geom_hline(yintercept = 0, color = "red", linetype = "dashed") +
  theme_minimal(base_size = 13) +
  labs(title = "Distribucija Loudness-a", subtitle = "Crvena linija = referentni maksimum (0 dB)", x = "", y = "Loudness (dB)")
```


```{r}
data %>%
  filter(Loudness > 0) %>%
  select(Artist, Track, Loudness) %>%
  arrange(desc(Loudness))
```

Kod nekih veoma masterizovanih numera loudness može da prelazi 0db, što ovde vidimo kod 6 pesama, kojima je loudness svakako ispod 1dB, pa ih zadržavamo.

### Duration_ms

Neophodno je proveriti i da li postoje pesme koje su predugačke ili prekratke, odnosno imaju jako veliki ili jako mali duration.

```{r}
data %>%
  arrange(Duration_ms) %>%
  select(Artist, Track, Duration_ms) %>%
  head(10)
```

```{r}
data %>%
  arrange(desc(Duration_ms)) %>%
  select(Artist, Track, Duration_ms) %>%
  head(10)
```

Najkraće pesme u skupu uglavnom predstavljaju kratke pesme za uspavljivanje beba, i najkraće pesme su oko pola minuta, što je na osnovu domenskog znanja sasvim moguće. Najduže pesme su zapravo kompilacije, što opet ima smisla u odnosu na domensko znanje.

### Audio karakteristike

Kolone poput Danceability, Energy, Valence, Acousticness, Instrumentalness, Liveness, Speechiness po definiciji bi trebalo da budu između 0 i 1, pa ćemo proveriti da li postoje vrednosti izvan tog opsega. Kolona Key bi trebalo da bude u opsegu između -1 i 11.

```{r}
data %>%
  select(Danceability, Energy, Valence, Acousticness, Instrumentalness, Liveness, Speechiness) %>%
  pivot_longer(everything(), names_to = "karakteristika", values_to = "vrednost") %>%
  ggplot(aes(x = karakteristika, y = vrednost, fill = karakteristika)) +
  geom_boxplot(alpha = 0.7, outlier.alpha = 0.2) +
  geom_hline(yintercept = c(0, 1), color = "red", linetype = "dashed") +
  theme_minimal(base_size = 13) +
  theme(axis.text.x = element_text(angle = 45, hjust = 1), legend.position = "none") +
  labs(title = "Audio karakteristike - provera opsega [0,1]", x = "", y = "Vrednost")
```

```{r}
data %>%
  filter(Key < -1 | Key > 11) %>%
  select(Artist, Track, Key)
```

Sve audio karakteristike su u očekivanom opsegu.

## Nedostajuće vrednosti

Da bismo uspešno kreirali modele, neophodno je i da rešimo problem nedostajućih vrednosti iz skupa, njihovim uklanjanjem ili imputacijom. Prvo ćemo proveriti koje kolone sadrže nedostajuće vrednosti.


```{r}
na_summary <- data %>%
  summarise(across(everything(), ~ sum(is.na(.)))) %>%
  pivot_longer(cols = everything(), names_to = "Kolona", values_to = "Broj_NA") %>%
  filter(Broj_NA > 0) %>%
  arrange(desc(Broj_NA))

ggplot(na_summary, aes(x = fct_reorder(Kolona, Broj_NA), y = Broj_NA)) +
  geom_col(fill = "#1DB954") +
  geom_text(aes(label = Broj_NA), hjust = -0.2, size = 3.5) +
  coord_flip() +
  theme_minimal(base_size = 13) +
  labs(title = "Broj nedostajućih vrednosti po koloni", x = "", y = "Broj NA")
```

Ono što možemo videti je da imamo nedostajuće vrednosti u kolonama Stream, Comments, Likes, Views i po 2 nedostajuće vrednosti u svim kolonama vezanim za audio karakteristike. 

Pored toga, trebalo bi da proverimo da li postoje tekstualne kolone koje imaju vrednost praznog stringa.

```{r}
data %>%
  summarise(across(
    where(~ is.character(.) || is.factor(.)),
    ~ sum(trimws(as.character(.)) == "", na.rm = TRUE)
  )) %>%
  pivot_longer(cols = everything(), names_to = "kolona", values_to = "broj") %>%
  filter(broj > 0) %>%
  arrange(desc(broj))
```

Određene kolone vezane za Youtube kanal imaju prazan string u svojim vrednostima, što već sad možemo da povežemo sa tim da su to pesme koje jednostavno nemaju spot na Youtube-u. Da bismo kasnije lakše baratali ovih vrednostima, postavićemo NA vrednosti umesto praznog stringa.

```{r}
data <- data %>%
  mutate(across(
    where(~ is.character(.) || is.factor(.)),
    ~ ifelse(trimws(as.character(.)) == "", NA, as.character(.))
  ))
```

### Audio karakteristike

Da bismo rešili problem nedostajućih vrednosti kod audio karakteristika, neophodno je da proverimo za koje pesme tačno nedostaju ove vrednosti i da procenimo koji je uzrok, tj. da li imamo MAR (Missing At Random), MCAR (Missing Completely At Random) ili MNAR (Missing Not At Random) nedostajuću vrednost.  

```{r}
data %>%
  filter(
    is.na(Danceability) | is.na(Energy) | is.na(Key) | 
    is.na(Loudness) | is.na(Speechiness) | 
    is.na(Acousticness) | is.na(Instrumentalness) | 
    is.na(Liveness) | is.na(Valence) | is.na(Tempo) | is.na(Duration_ms)
  ) %>%
  select(Artist, Track, Album, Danceability, Energy, Loudness, Valence, Stream, Views)
```

Ono što možemo da primetimo je da postoje dve pesme kojima nedostaju sve audio karakteristike, ali jednoj od tih pesama su popunjene kolone Stream i Views, dok je drugoj popunjena samo kolona Stream. Kako u ovom slučaju, ove dve pesme imaju mnogo nedostajućih vrednosti, možemo da zaključimo da je nedostatak ove vrednosti verovatno nastao zbog prekida prilikom dohvatanja podataka, a ne izazvan nečim drugim, kao na primer da za neku pesme nije merljiv Danceability, pa možemo da zaključimo da su ovo MCAR nedostajuće vrednosti. Pored toga, kako su u pitanju samo 2 reda, možemo da ih obrišemo, a da to ne utiče mnogo na naš dalji rad.

```{r}
data <- data %>% filter(!is.na(Danceability))

data %>%
  filter(
    is.na(Danceability) | is.na(Energy) | is.na(Key) | 
    is.na(Loudness) | is.na(Speechiness) | 
    is.na(Acousticness) | is.na(Instrumentalness) | 
    is.na(Liveness) | is.na(Valence) | is.na(Tempo) | is.na(Duration_ms)
  ) %>%
  nrow()
```
Nakon brisanja, ne postoje više kolone sa ovim problemima, pa možemo nastaviti dalje sa rešavanjem nedostajućih vrednosti.

```{r}
na_summary <- data %>%
  summarise(across(everything(), ~sum(is.na(.)))) %>%
  pivot_longer(cols = everything(), names_to = "kolona", values_to = "broj_NA") %>%
  filter(broj_NA > 0) %>%
  arrange(desc(broj_NA))


na_summary
```


### Views

Da bismo shvatili uzrok ovih nedostajućih vrednosti, proverićemo preklapanja, ali pored toga možemo da pretpostavimo, kako je naglašeno i ranije, da je uzrok ovih nedostajućih vrednosti verovatno nepostajanje Youtube spota za datu pesmu, na osnovu čega možemo zaključiti da su ovo podaci MNAR tipa.


```{r}
yt_cols <- c("Views", "Likes", "Comments", "Url_youtube", 
               "Title", "Channel", "Description", 
               "Licensed", "official_video")

data %>% filter(if_all(all_of(yt_cols), is.na)) %>% nrow()
```

Nakon provere možemo da zaključimo da zaista postoji 470 redova gde nema nijednog podatka o Youtube videu.

Obzirom da su ovo podaci čija se prediktivna moć kasnije može koristiti, a nema smisla da popunjavamo sve ove kolone nekim vrednostima, dodaćemo indikatorsku kolonu koja će ukazivati na to da li postoji Youtube video, što ćemo kasnije i moći da iskoristimo prilikom kreiranja modela, a u numeričke kolone upisaćemo 0. U kolone koje kategorijskog tipa, upisaćemo tekstualne vrednosti koje ukazuje na to da video ne postoji, kako ćemo svakako prilikom korišćenja ovakvih kolona koristiti i novu, has_youtube kolonu.


```{r}
data <- data %>%
  mutate(has_youtube = ifelse(is.na(Views), FALSE, TRUE))

data <- data %>%
  mutate(
    Views = ifelse(!has_youtube, 0, Views),
    Likes = ifelse(!has_youtube, 0, Likes),
    Comments = ifelse(!has_youtube, 0, Comments),
    Url_youtube = ifelse(!has_youtube, "None", Url_youtube),
    Title = ifelse(!has_youtube, "Unknown", Title),
    Channel = ifelse(!has_youtube, "Unknown", Channel),
    Description = ifelse(!has_youtube & is.na(Description), "No Description", Description),
    Licensed = ifelse(!has_youtube, "Unknown", as.character(Licensed)),
    official_video = ifelse(!has_youtube, "Unknown", as.character(official_video))
  )

data %>%
  summarise(across(everything(), ~ sum(is.na(.)))) %>%
  pivot_longer(cols = everything(), names_to = "kolona", values_to = "broj_NA") %>%
  filter(broj_NA > 0) %>%
  arrange(desc(broj_NA))
```

### Description

Za opis videa ćemo samo popuniti NA vrednosti sa No Description indikatorom, kako svakako neće biti isuviše relevatna za kasnije predikcije.

```{r}
data <- data %>%
  mutate(Description = ifelse(is.na(Description), "No Description", Description))
```

### Likes i Comments

Da bismo popunili vrednost za likes i comments, prvo ćemo proveriti da li se ove nedostajuće vrednosti mahom javljaju na istim videima ili ne.

```{r}
data %>% filter(has_youtube) %>%
  summarise(
    NA_Likes = sum(is.na(Likes)),
    NA_Comments = sum(is.na(Comments)),
    NA_Likes_i_Comments = sum(is.na(Likes) & is.na(Comments))
  )
```

Ove nedostajuće vrednosti se više javljaju na različitih yt videima, što se može desiti iz više razloga. Na primer, na Youtube videu kreator ima opciju da ne dozvoli da se komentari postavljaju, ili da sakrije broj lajkova za video, međutim, mi u ovom slučaju nemamo mogućnost da izvršimo proveru da li su komentari isključeni ili podaci jednostavno samo nisu prikupljeni. Ovo nije isti slučaj kao kod pesama koje nemaju Youtube video, kako smo tamo jasno iz nepostojanja URL-a i ostalih kolona mogli da zaključimo i nepostojanje Youtube videa, za šta ovde nemamo mogućnost. Pored toga, karakteristično je za videe sa puno pregleda da imaju puno komentara i pregleda, tako da ćemo popunjavanje ovih vrednosti izvršiti procenom vrednosti.

Umesto da unapred pretpostavimo koja metoda imputacije daje najtačnije rezultate, uzećemo da testiramo koja je metoda najbolja, tako što ćemo na delu podataka gde je prava vrednost poznata, vrednost sakriti, a zatim ćemo primeniti svaku metodu koja dolazi u obzir za predviđanje te vrednosti, a na kraju ćemo meriti grešku uz pomoć metrike MAE (Mean Absolute Error) u odnosu na pravu vrednost.. Testiraćemo četiri kandidata - medijanu po grupama po Views-u, globalnu medijanu, linearnu regresiju na logaritamskoj transformaciji Views, i medijanu po izvođaču.

```{r}
uporedi_metode_imputacije <- function(data, target_col, seed = 123) {
  set.seed(seed)

  poznato <- data %>% filter(has_youtube, !is.na(.data[[target_col]]))
  n_test <- floor(0.2 * nrow(poznato))
  test_idx <- sample(seq_len(nrow(poznato)), n_test)

  train <- poznato[-test_idx, ]
  test <- poznato[test_idx, ]
  actual <- test[[target_col]]

  granice <- quantile(train$Views, probs = seq(0, 1, length.out = 11), na.rm = TRUE)
  granice <- unique(granice)
  granice[1] <- -Inf
  granice[length(granice)] <- Inf
  medijane_grupa <- train %>%
    mutate(grupa = cut(Views, breaks = granice, labels = FALSE, include.lowest = TRUE)) %>%
    group_by(grupa) %>%
    summarise(medijana = median(.data[[target_col]]))
  pred_decile <- test %>%
    mutate(grupa = cut(Views, breaks = granice, labels = FALSE, include.lowest = TRUE)) %>%
    left_join(medijane_grupa, by = "grupa") %>%
    pull(medijana)

  pred_globalna <- rep(median(train[[target_col]]), nrow(test))

  formula_reg <- as.formula(paste0("log1p(", target_col, ") ~ log1p(Views)"))
  model_reg <- lm(formula_reg, data = train)
  pred_regresija <- expm1(predict(model_reg, newdata = test))

  medijana_izvodjac <- train %>%
    group_by(Artist) %>%
    summarise(med_art = median(.data[[target_col]]))
  pred_artist <- test %>%
    left_join(medijana_izvodjac, by = "Artist") %>%
    mutate(pred = ifelse(is.na(med_art), median(train[[target_col]]), med_art)) %>%
    pull(pred)

  tibble(
    metod = c("Medijana po Views", "Globalna medijana", "Regresija na log(Views)", "Medijana po izvođaču"),
    MAE_log = c(
      mean(abs(log1p(pred_decile) - log1p(actual))),
      mean(abs(log1p(pred_globalna) - log1p(actual))),
      mean(abs(log1p(pred_regresija) - log1p(actual))),
      mean(abs(log1p(pred_artist) - log1p(actual)))
    )
  ) %>% arrange(MAE_log)
}

uporedi_metode_imputacije(data, "Likes")
```

```{r}
uporedi_metode_imputacije(data, "Comments")
```
Za obe kolone kao najbolja metoda pokazala se regresija na osnovu views, tako da ćemo koristiti tu metodu.

```{r}
primeni_imputaciju <- function(data, target_col) {
  poznato <- data %>% filter(has_youtube, !is.na(.data[[target_col]]))
  nedostaje <- data %>% filter(has_youtube, is.na(.data[[target_col]]))

  if (nrow(nedostaje) == 0) {
    return(data)
  }

  formula_reg = as.formula(paste0("log1p(", target_col, ") ~ log1p(Views)"))
  model_reg = lm(formula_reg, data = poznato)
  predvidjeno = expm1(predict(model_reg, newdata = nedostaje))

  data[[target_col]][data$has_youtube & is.na(data[[target_col]])] <- predvidjeno
  data
}

data = primeni_imputaciju(data, "Likes")
data = primeni_imputaciju(data, "Comments")

data %>% filter(has_youtube) %>% summarise(NA_Likes = sum(is.na(Likes)), NA_Comments = sum(is.na(Comments)))
```

### Stream

Za razliku od Likes i Comments, gde su nedostajuće vrednosti postojale isključivo kod redova sa YouTube videom, Stream je nezavisan od postojanja videa na yt. Kod redova bez videa, Views je ranije postavljen na 0, pa bi korišćenje Views kao prediktora tu bilo besmisleno. Yato možemo opet da uporedimo metode ali da podelimo podatke na grupe onih koje imaju i nemaju yt video.

```{r}
uporedi_metode <- function(poznato, target_col, include_views = FALSE, seed = 123) {
  set.seed(seed)
  n_test <- floor(0.2 * nrow(poznato))
  test_idx <- sample(seq_len(nrow(poznato)), n_test)
  train <- poznato[-test_idx, ]
  test  <- poznato[test_idx, ]
  actual <- test[[target_col]]

  rezultati <- list()

  rezultati[["Globalna medijana"]] <- rep(median(train[[target_col]]), nrow(test))

  med_art <- train %>% group_by(Artist) %>% summarise(m = median(.data[[target_col]]))
  rezultati[["Medijana po izvođaču"]] <- test %>%
    left_join(med_art, by = "Artist") %>%
    mutate(p = ifelse(is.na(m), median(train[[target_col]]), m)) %>%
    pull(p)

  if (include_views) {
    granice <- quantile(train$Views, probs = seq(0, 1, length.out = 11), na.rm = TRUE)
    granice <- unique(granice)
    granice[1] <- -Inf
    granice[length(granice)] <- Inf
    med_dec <- train %>%
      mutate(grupa = cut(Views, breaks = granice, labels = FALSE, include.lowest = TRUE)) %>%
      group_by(grupa) %>% summarise(m = median(.data[[target_col]]))
    rezultati[["Medijana po Views"]] <- test %>%
      mutate(grupa = cut(Views, breaks = granice, labels = FALSE, include.lowest = TRUE)) %>%
      left_join(med_dec, by = "grupa") %>% pull(m)

    model <- lm(as.formula(paste0("log1p(", target_col, ") ~ log1p(Views)")), data = train)
    rezultati[["Regresija na log1p(Views)"]] <- expm1(predict(model, newdata = test))
  }

  tibble(
    metod = names(rezultati),
    MAE_log = sapply(rezultati, function(p) mean(abs(log1p(p) - log1p(actual))))
  ) %>% arrange(MAE_log)
}

poznato_sa_yt <- data %>% filter(has_youtube, !is.na(Stream))
rezultati_stream <- uporedi_metode(poznato_sa_yt, "Stream", include_views = TRUE)
rezultati_stream

poznato_bez_yt <- data %>% filter(!has_youtube, !is.na(Stream))
rezultati_stream_bez_yt <- uporedi_metode(poznato_bez_yt, "Stream", include_views = FALSE)
rezultati_stream_bez_yt
```
Za obe vrste podataka, najbolje je koristiti imputacija na osnovu Artist-a.


```{r}
artist_median_stream <- data %>%
  filter(!is.na(Stream)) %>%
  group_by(Artist) %>%
  summarise(median_stream_artist = median(Stream))

data %>%
  filter(is.na(Stream), !has_youtube) %>%
  left_join(artist_median_stream, by = "Artist") %>%
  summarise(
    artist_ima_jos_pesama  = sum(!is.na(median_stream_artist)),
    artist_nema_jos_pesama = sum(is.na(median_stream_artist))
  )
```
Ono što je problem u ovom pristupa je što postoji i 10 pesama za koje artist nema nijednu pesmu, tako da ćemo u ovoj situaciji koristiti poslednju opciju, odnosno merenje medijane stream-ova nad pesmama za koje ne postoji spot na Youtube-u.


```{r}
median_stream_bez_yt <- data %>%
  filter(!has_youtube, !is.na(Stream)) %>%
  summarise(median = median(Stream)) %>%
  pull(median)

data_yt <- data %>% filter(has_youtube)

data_yt <- data_yt %>%
  mutate(Views_grupa = ntile(Views, 10)) %>%
  left_join(
    data_yt %>% mutate(Views_grupa = ntile(Views, 10)) %>%
      group_by(Views_grupa) %>%
      summarise(median_stream_views = median(Stream, na.rm = TRUE)),
    by = "Views_grupa"
  ) %>%
  mutate(Stream = ifelse(is.na(Stream), median_stream_views, Stream)) %>%
  select(-Views_grupa, -median_stream_views)

data_bez_yt <- data %>% filter(!has_youtube) %>%
  left_join(artist_median_stream, by = "Artist") %>%
  mutate(
    Stream = case_when(
      !is.na(Stream) ~ Stream, 
      is.na(Stream) & !is.na(median_stream_artist) ~ median_stream_artist,
      TRUE ~ median_stream_bez_yt
    )
  ) %>%
  select(-median_stream_artist)

data <- bind_rows(data_yt, data_bez_yt)

sum(is.na(data$Stream))
```

Nakon ovih imputacija, popunili smo i Streams kolonu, tako da smo popunili sve nedostajuće vrednosti, što bi trebalo da bude potvrđeno i sledećim kodom.

```{r}
na_summary <- data %>%
  summarise(across(everything(), ~sum(is.na(.)))) %>%
  pivot_longer(cols = everything(), names_to = "Kolona", values_to = "Broj_NA") %>%
  filter(Broj_NA > 0) %>%
  arrange(desc(Broj_NA))

na_summary
```

## Struktura podataka

U okviru ovog dela čišćenja podataka, pregledaćemo da li je negde došlo do neke greške u tipu podataka, tj da li su neki numerički podaci postali string i slično.

```{r}
str(data)
```
Na osnovu strukture podataka, trebalo bi da promenimo je Licensed i official_video kolone, nad kojima bi trebalo izvršiti faktorizaciju, kako smo dodali novu vrednost za pesme koje nemaju video. Takođe, kako kolona Album_type ima fiksiran skup vrednosti, možemo da odradimo faktorizaciju i nad tom kolonom.

```{r}
data <- data %>%
  mutate(
    Licensed = factor(Licensed, levels = c("True", "False", "Unknown")),
    official_video = factor(official_video, levels = c("True", "False", "Unknown"))
  )

data <- data %>%
  mutate(Album_type = factor(Album_type))
```

```{r}
str(data)
```

Nakon ovih promena, strukturalna šema podataka izgleda u redu.

# Feature engineering

## Artist 

Iz bivarijantne analize znamo da Artist ima uticaj na Stream, ali kolona ima previše vrednosti da bi mogla direktno da se koristi u modelu bez enkodiranja.

Prva pomisao je da iskoristimo prosečan Stream po izvođaču kao numerički podatak, međutim ovaj pristup nosi rizik od data leakage-a, jer ako u prosek uključimo i Stream same pesme, ta pesma ima jasan podatak o sopstvenoj ciljnoj vrednosti kroz tu kolonu.

Takođe postoji mogućnost da frequency encoding bude dovoljan, ali kako iz univarijantne analize znamo da skoro svaki izvođač ima tačno 10 pesama u skupu, ova kolona bi imala jako malo varijanse i nosila bi slab signal.

Zbog toga se opredeljujemo za **leave-one-out (LOO) median encoding**, pri čemu za svaku pesmu računamo medijanu stream-ova *ostalih* pesama istog izvođača, bez trenutne pesme. Uzimamo medijanu umesto srednje vrednosti jer je Stream izraženo desna asimetrična, pa bi srednja vrednost pokupila dosta uticaja od najpopularnijih pesama umetnika.

```{r}
loo_medijana <- function(x) {
  n <- length(x)
  if (n <= 1) return(rep(NA_real_, n))
  sapply(seq_along(x), function(i) median(x[-i], na.rm = TRUE))
}

data <- data %>%
  group_by(Artist) %>%
  mutate(
    Artist_n_pesama = n(),
    Artist_LOO_stream = loo_medijana(Stream)
  ) %>%
  ungroup() %>%
  mutate(Artist_LOO_stream = ifelse(is.na(Artist_LOO_stream), median(Stream, na.rm = TRUE), Artist_LOO_stream))

data = data %>% select(-Artist_n_pesama)

sum(is.na(data$Artist_LOO_stream))
```

```{r}
cor.test(data$Artist_LOO_stream, data$Stream, method = "spearman")
```

Spearmanova korelacija potvrđuje umerenu do jaku pozitivnu vezu između dodate kolone i Stream-a, što znači da je ova kolona definitivno kandidat za prediktor.

```{r}
data %>%
  ggplot(aes(x = log1p(Artist_LOO_stream), y = log1p(Stream))) +
  geom_point(alpha = 0.15, color = "steelblue") +
  geom_smooth(method = "loess", color = "red", se = FALSE) +
  theme_minimal() +
  labs(title = "Stream naspram Artist", x = "log(Artist_LOO_stream + 1)", y = "log(Stream + 1)")
```

## Engagement rate (Likes, Comments)

Views, Likes i Comments su međusobno jako korelisani (multikolinearnost). Views zadržavamo kao glavnog predstavnika YouTube popularnosti (najjača veza sa Stream-om), dok od Likes i Comments pravimo relativne (rate) feature-e umesto sirovih brojeva, što nam daje informaciju o tome koliko je publika angažovana prilikom gledanja videa, a ne samo koliko je video pogledan.

Views, Likes i Comments i dalje nose rizik od data leakage-a, kako se mere u istom vremenskom okviru kao i sam Stream, a ne kao informacija dostupna unapred u trenutku objavljivanja pesme.

```{r}
data <- data %>%
  mutate(
    Likes_rate = ifelse(has_youtube & Views > 0, Likes / Views, 0),
    Comments_rate = ifelse(has_youtube & Views > 0, Comments / Views, 0)
  )

summary(data$Likes_rate)
summary(data$Comments_rate)
```

Za pesme bez YouTube videa, Likes_rate i Comments_rate postavljamo na 0, u skladu sa ranije usvojenom logikom za same izvorne kolone.

```{r}
cor.test(data$Likes_rate, data$Stream, method = "spearman")
cor.test(data$Comments_rate, data$Stream, method = "spearman")
```

## Mood kvadrant (Valence x Energy)

Nijedna audio karakteristika pojedinačno ne prelazi korelaciju od |0.14| sa Stream-om, što ukazuje da to kako pesma zvuči ima slab pojedinačan uticaj na njenu popularnost. Umesto da posmatramo karakteristike izolovano, pokušaćemo da ih kombinujemo na način koji ima muzički smisao, za slučaj da kombinacija nosi jači signal od pojedinačnih kolona. Valence i Energy su dve karakteristike koje se u muzičkoj psihologiji često kombinuju u kvadrant raspoloženja.

```{r}
data <- data %>%
  mutate(
    Mood_kvadrant = case_when(
      Valence >= 0.5 & Energy >= 0.5 ~ "Happy/Energetic",
      Valence < 0.5 & Energy >= 0.5 ~ "Anger/Unpleasant",
      Valence >= 0.5 & Energy < 0.5 ~ "Calm/Relaxing",
      Valence < 0.5 & Energy < 0.5 ~ "Sad/Melancholic"
    ),
    Mood_kvadrant = factor(Mood_kvadrant)
  )

kruskal_effsize(data, Stream ~ Mood_kvadrant)
```

Kruskal-Wallis effect size za Mood_kvadrant spada u kategoriju zanemarljivo malog efekta - sa preko 20.000 opservacija statistička značajnost je gotovo neizbežna čak i kod praktično beznačajnih razlika, pa effect size ostaje pouzdaniji pokazatelj stvarne prediktivne vrednosti.


## Danceability i Energy (Party index)

Pošto kombinacija Valence i Energy (Mood_kvadrant) pokazuje zanemarljiv efekat, probamo drugu kombinaciju audio karakteristika koja ima smisla iz domenskog znanja - Danceability i Energy zajedno bi trebalo da opisuju koliko je pesma zabavna i energična. Umesto kategorijske podele, pravimo feature množenjem dve vrednosti, kako bismo zadržali kontinualnu prirodu podataka.

```{r}
data <- data %>%
  mutate(Party_index = Danceability * Energy)

cor.test(data$Party_index, data$Stream, method = "spearman")
```

Party_index ima nešto jaču vezu sa Stream-om nego njegove pojedinačne komponente, ali su i dalje sve vrednosti veoma slabo korelisane.

## Binarna klasifikacija audio karakteristika

Spotify-jeva zvanična dokumentacija predlaže konkretne pragove za pojedine audio karakteristike koji ukazuju na specifičnu vrstu sadržaja, npr. Speechiness iznad 0.66 ukazuje da je numera pretežno govorni sadržaj, Instrumentalness iznad 0.5 ukazuje na instrumentalnu numeru bez vokala, a Liveness iznad 0.8 ukazuje na veliku verovatnoću da je snimak uživo izvođenje.

```{r}
data <- data %>%
  mutate(
    Is_spoken = ifelse(Speechiness > 0.66, TRUE, FALSE),
    Is_instrumental = ifelse(Instrumentalness > 0.5, TRUE, FALSE),
    Is_live = ifelse(Liveness > 0.8, TRUE, FALSE)
  )
```

```{r}
wilcox.test(Stream ~ Is_spoken, data = data)
wilcox_effsize(Stream ~ Is_spoken, data = data)
```
```{r}
wilcox.test(Stream ~ Is_instrumental, data = data)
wilcox_effsize(Stream ~ Is_instrumental, data = data)
```
```{r}
wilcox.test(Stream ~ Is_live, data = data)
wilcox_effsize(Stream ~ Is_live, data = data)
```

Sve tri binarne klasifikacije pokazuju statistički značajnu, ali po rstatix klasifikaciji malu (*small*) razliku u Stream-u. Is_instrumental pokazuje relativno najizražajniji efekat.


## Key 

Key predstavlja muzički tonalitet pesme, kodiran kao ceo broj od 0 do 11, pri čemu vrednost -1 označava da tonalitet nije detektovan. Iako je Key tehnički numerički kodiran, on je po prirodi kategorijska promenljiva - brojevi ne nose redosled, pa možemo da ga tretiramo kao faktor.

```{r}
data <- data %>%
  mutate(Key_faktor = factor(Key))

table(data$Key_faktor)
```

```{r}
kruskal.test(Stream ~ Key_faktor, data = data)
kruskal_effsize(data, Stream ~ Key_faktor)
```

```{r}
ggplot(data, aes(x = Key_faktor, y = log1p(Stream), fill = Key_faktor)) +
  geom_boxplot(outlier.shape = NA, alpha = 0.7) +
  theme_minimal() +
  labs(title = "Distribucija Stream-a po muzickom tonalitetu (log skala)", x = "Key", y = "log(Stream + 1)") +
  theme(legend.position = "none")
```

Kruskal-Wallis test za Key_faktor pokazuje jako mali effect size, koji je zanemarljiv.

## Kolaboracija (feat. u nazivu pesme)

Pesme sa više izvođača (imaju "feat." ili "ft." u nazivu) mogle bi da imaju veći broj stream-ova, jer kombinuju publiku više izvođača. Ovu informaciju uzimamo direktno iz Track kolone, pretragom teksta na oznake koje ukazuju na gostujuće izvođače.

```{r}
data <- data %>%
  mutate(Is_collab = grepl("feat\\.|ft\\.|featuring", Track, ignore.case = TRUE))

table(data$Is_collab)
```

```{r}
wilcox_effsize(Stream ~ Is_collab, data = data)
```

Ova kolona takođe pokazuje jako slabu povezanost sa kolonom Stream.

## Licensed i official_video

Licensed i official_video pojedinačno imaju mali, ali statistički značajan efekat na Stream, i međusobno su povezane. Umesto da ih koristimo kao dve odvojene binarne kolone, kombinujemo ih u jednu kategorijsku promenljivu sa 4 nivoa.

```{r}
data <- data %>%
  mutate(
    Licensed_video_combo = case_when(
      Licensed == "True" & official_video == "True" ~ "Licensed_official",
      Licensed == "True" & official_video == "False" ~ "Licensed_unofficial",
      Licensed == "False" & official_video == "True" ~ "Unlicensed_official",
      Licensed == "False" & official_video == "False" ~ "Unlicensed_unofficial",
      TRUE ~ 'Unknown'
    ),
    Licensed_video_combo = factor(Licensed_video_combo)
  )

table(data$Licensed_video_combo, useNA = "always")
```

```{r}
kruskal.test(Stream ~ Licensed_video_combo, data = data)
kruskal_effsize(data, Stream ~ Licensed_video_combo)
```

Kombinovana kategorija Licensed_video_combo pokazuje slab efekat na Stream, u skladu sa pojedinačnim efektima Licensed i official_video iz bivarijantne analize.

# Multivarijantna analiza

Bivarijantna analiza i feature engineering su nam dali uvid u to kako se svaka promenljiva pojedinačno odnosi prema Stream-u. Multivarijantna analiza nam objašnjava kako potencijalni prediktori međusobno figurišu i pruža nam mogućnost da uočimo neka specifična ponašanja, kao što je na primer sinergija.



## Izbor prediktora i dva modela

- **Model A  (bez YouTube atributa)**: Artist_LOO_stream, Album_type, Genre, audio karakteristike (Danceability, Energy, Loudness, Speechiness, Acousticness, Instrumentalness, Liveness, Valence, Tempo, Duration_ms). Ovo su promenljive koje (osim Genre iz API-ja) postoje nezavisno od toga da li pesma ima YouTube spot.
- **Model B (sa YouTube signalom)**: Model A i Views, Licensed, official_video, uključujemo i signal popularnosti sa druge platforme.

Views, Licensed i official_video se mere u istom vremenskom okviru kao i sam Stream, ne pre objave pesme. Likes i Comments ostaju izostavljeni iz oba modela zbog kolinearnosti sa Views.

Oba modela grade se samo nad pesmama koje imaju YouTube spot (`has_youtube`), jer Views,Licensed i official_video imaju smisla samo tada - ovo obezbeđuje da su Model A i Model B upoređeni nad istim podacima.

```{r}
data_model <- data %>% filter(has_youtube) %>% mutate(Licensed = droplevels(Licensed), official_video = droplevels(official_video))

nrow(data_model)
```

## Provera multikolinearnosti (VIF)

```{r}
model_A <- lm(log1p(Stream) ~ Artist_LOO_stream + Album_type + 
    Danceability + Energy + Loudness + Speechiness + Acousticness +
    Instrumentalness + Liveness + Valence + Tempo + Duration_ms,
  data = data_model)

vif(model_A)
```

```{r}
model_B <- lm(
  log1p(Stream) ~ Artist_LOO_stream + Album_type +
    Danceability + Energy + Loudness + Speechiness + Acousticness +
    Instrumentalness + Liveness + Valence + Tempo + Duration_ms +
    log1p(Views) + Licensed + official_video,
  data = data_model
)

vif(model_B)
```
Ni u jednom ni u drugom modelu nema problema multikolinearnosti, kako su sve VIF vrednosti manje od 5.

## Osnovni modeli

```{r}
summary(model_A)
```
Model A objašnjava oko 27% varijanse, što je solidno za model koji se oslanja samo na osobine same pesme, kako smo u toku analize zaključili da ove kolone nemaju mnogo uticaja na Stream, bez ijednog spoljašnjeg signala popularnosti, s tim što je Artist_LOO najjači prediktor.

```{r}
summary(model_B)
```
Kad se doda Views (uz Licensed/official_video), R² skoči na skoro 0.5, a Views je, očekivano, najjači prediktor u celom modelu.


```{r}
anova(model_A, model_B)
```
Anova test potvrđuje ono što se već moglo zaključiti, dodavanje Views/Licensed/official_video značajno poboljšava model.

### Dijagnostika modela

```{r}
par(mfrow = c(2, 2))
plot(model_A)
```

```{r}
par(mfrow = c(2, 2))
plot(model_B)
```

Ovakakva dijagnostika pokazuje da oba modela imaju isti problem, reziduali nisu ni savršeno homogeni ni normalni, pa postoji blaga heteroskedastičnost  i primetan rep pesama koje model precenjuje, gde stvarni Stream ispadne mnogo niži nego što model predviđa.  Realni zaključak je da su modeli dobro uhvatili glavni trend u podacima, ali imaju grešku sa određeneom podgrupom pesama (verovatno baš onih na velikom popularnošću), što se i moglo očekivati, obzirom na to koliko je Stream desno asimetričan čak i posle log transformacije.


## Sinergija (interakcioni efekti)

Testiramo iste interakcije koje imaju smisla iz domenskog znanja kao u ranijem feature engineering-u, ovde nad Modelom B:

- **Danceability:Energy** - da li plesne i energične pesme imaju veći broj stream-ova
- **Loudness:Energy** - da li kombinacija glasnoće i energije nosi dodatni signalS

```{r}
model_B_interakcije <- lm(
  log1p(Stream) ~ Artist_LOO_stream + Album_type + 
    Danceability + Energy + Loudness + Speechiness + Acousticness +
    Instrumentalness + Liveness + Valence + Tempo + Duration_ms +
    log1p(Views) + Licensed + official_video +
    Danceability:Energy + Loudness:Energy,
  data = data_model
)

summary(model_B_interakcije)
```

```{r}
anova(model_B, model_B_interakcije)
```

Iz ovoga možemo zaključiti da baš i nema sinergije među ovim prediktorima, jer se vrednost R² nije drastično povećala, a F-statistika se dodatno smanjila.


# Pretprocesiranje podataka

Brišemo linkove i kolone bez prediktivne vrednosti za modele, kao i kolone koje su višak zbog feature engeneering-a, ili su nastale feature engineering-om, a nisu se pokazale kao da bi imale veći potencijal od inicijalnih verzija kolona.

```{r}
data = data %>% select(-X, -Url_spotify, -Uri, -Url_youtube, -Title, -Description, -Channel, -Album, -Key, -Mood_kvadrant, -Is_collab, -Is_spoken, -Is_instrumental, -Is_live, -Licensed, -official_video , Likes, Comments)

ncol(data)
names(data)
```
Radimo faktorizaciju kolona za koje je to potrebno.

```{r}
data <- data %>%
  mutate(
    Licensed_video_combo = as.character(Licensed_video_combo),
    Licensed_video_combo = factor(Licensed_video_combo,levels = c("Licensed_official", "Licensed_unofficial", "Unlicensed_official", "Unlicensed_unofficial", "Unknown")),
    Album_type = factor(Album_type))

data <- data %>% mutate(across(where(is.logical), as.factor))
```

Podatke delimo na train i test i čuvamo ih u fajlove.

```{r}
n <- nrow(data)
train_idx <- sample(seq_len(n), size = floor(0.8 * n))

train <- data[train_idx, ]
test <- data[-train_idx, ]

nrow(train)
nrow(test)
```

```{r}
out_dir <- "Podaci_za_model"
dir.create(out_dir, showWarnings = FALSE)

write_csv(train, file.path(out_dir, "train.csv"))
write_csv(test, file.path(out_dir, "test.csv"))
```


# Modeli

## Napredni modeli mašinskog učenja

Pored linearne regresije, testiraćemo i tri boosting algoritma, kako bismo videli da li nelinearni modeli i interakcije koje oni automatski hvataju donose bolju prediktivnu moć. Svi modeli se evaluiraju na istom test skupu koji nijedan model nije video tokom treniranja, koristeći MAE i RMSE na log(Stream) skali.

Random Forest je bagging pristup (svako stablo se trenira nad bootstrap uzorkom, a predikcije se usrednjavaju), dok su XGBoost i LightGBM boosting algoritmi (stabla se dodaju sekvencijalno, svako ispravlja greške prethodnih). Sva tri su neparametarski modeli zasnovani na stablima odlučivanja, pa automatski hvataju nelinearnosti i interakcije između prediktora bez potrebe da ih ručno definišemo, za razliku od linearne regresije.

### Priprema za napredne modele

Učitavamo `train.csv`/`test.csv` iz `Podaci_za_model` foldera - napredni modeli deo ne zavisi od toga da li je prethodni deo dokumenta uopšte pokretan u istoj sesiji.

```{r message=FALSE}
train <- read_csv("Podaci_za_model/train.csv")
test <- read_csv("Podaci_za_model/test.csv")

nrow(train)
nrow(test)
```

`write_csv`/`read_csv` ne čuvaju tip faktora (sve što je bilo faktor postaje običan tekst pri čuvanju, a `has_youtube` postaje logička kolona), pa ih vraćamo nazad.

```{r}
uskladi_tipove <- function(df) {
  df %>%
    mutate(
      Album_type = factor(Album_type),
      Licensed_video_combo = factor(
        Licensed_video_combo,
        levels = c("Licensed_official", "Licensed_unofficial", "Unlicensed_official", "Unlicensed_unofficial", "Unknown")
      ),
      has_youtube = factor(has_youtube)
    )
}

train_ml <- uskladi_tipove(train)
test_ml <- uskladi_tipove(test)
```

Formula je ista za sva tri modela.

```{r}
formula_ml <- as.formula(
  log1p(Stream) ~ Album_type + Danceability + Energy + Loudness + Speechiness +
    Acousticness + Instrumentalness + Liveness + Valence + Tempo + Duration_ms +
    Views + has_youtube + Artist_LOO_stream + Likes_rate + Comments_rate +
    Party_index + Licensed_video_combo
)
```

XGBoost i LightGBM zahtevaju numeričku matricu, pa kategorijske kolone kodiramo preko `model.matrix`. Pošto sad train/test dolaze iz dva odvojena fajla, privremeno ih spajamo da bi matrica imala identične kolone za oba, pa ih posle delimo nazad po broju redova iz `train.csv`.

```{r}
n_train <- nrow(train_ml)

data_za_matricu <- bind_rows(train_ml, test_ml)
X_full <- model.matrix(formula_ml, data = data_za_matricu)[, -1]
y_full <- log1p(data_za_matricu$Stream)

X_train <- X_full[1:n_train, ]
X_test <- X_full[(n_train + 1):nrow(X_full), ]
y_train <- y_full[1:n_train]
y_test <- y_full[(n_train + 1):length(y_full)]

dim(X_train)
dim(X_test)
```

Za XGBoost i LightGBM dodatno izdvajamo validacioni skup iz `train` dela (80/20), koji koristimo isključivo za *early stopping*.

```{r}
set.seed(123)
val_idx <- sample(seq_len(nrow(X_train)), size = floor(0.2 * nrow(X_train)))

X_fit <- X_train[-val_idx, ]
X_valid <- X_train[val_idx, ]
y_fit <- y_train[-val_idx]
y_valid <- y_train[val_idx]
```

Zajednička funkcija za evaluaciju, sva tri modela upoređujemo pomoću MAE i RMSE na `log1p(Stream)` skali, kao dodatak i R².

```{r}
eval_metrics <- function(actual_log, pred_log) {
  rmse_log <- sqrt(mean((actual_log - pred_log)^2))
  mae_log <- mean(abs(actual_log - pred_log))
  r2_log <- 1 - sum((actual_log - pred_log)^2) / sum((actual_log - mean(actual_log))^2)
  tibble(RMSE_log = rmse_log, MAE_log = mae_log, R2_log = r2_log)
}
```

### Random Forest

Random Forest ne zahteva odvojen validacioni skup za rano zaustavljanje (koristi *out-of-bag* grešku interno kao ugrađenu proveru), pa ga treniramo direktno nad celim `train_ml`.

```{r}
set.seed(123)
rf_model <- randomForest(
  formula_ml,
  data = train_ml,
  ntree = 500,
  importance = TRUE
)

rf_model
```

```{r}
rf_pred <- predict(rf_model, newdata = test_ml)

rf_eval <- eval_metrics(y_test, rf_pred) %>% mutate(Model = "Random Forest")
rf_eval
```

```{r}
rf_imp <- importance(rf_model) %>%
  as.data.frame() %>%
  rownames_to_column("Feature") %>%
  arrange(desc(`%IncMSE`)) %>%
  slice_head(n = 15)

ggplot(rf_imp, aes(x = reorder(Feature, `%IncMSE`), y = `%IncMSE`)) +
  geom_col(fill = "#1DB954") +
  coord_flip() +
  theme_minimal() +
  labs(title = "Random Forest - važnost prediktora (top 15)", x = "", y = "% povećanje MSE nakon permutacije")
```

### XGBoost

```{r}
dtrain <- xgb.DMatrix(data = X_fit, label = y_fit)
dvalid <- xgb.DMatrix(data = X_valid, label = y_valid)
dtest <- xgb.DMatrix(data = X_test, label = y_test)

xgb_params <- list(
  objective = "reg:squarederror",
  eval_metric = "rmse",
  max_depth = 6,
  eta = 0.05,
  subsample = 0.8,
  colsample_bytree = 0.8
)

set.seed(123)
xgb_model <- xgb.train(
  params = xgb_params,
  data = dtrain,
  nrounds = 2000,
  watchlist = list(train = dtrain, valid = dvalid),
  early_stopping_rounds = 50,
  print_every_n = 100,
  verbose = 1
)
```

```{r}
xgb_pred <- predict(xgb_model, dtest)

xgb_eval <- eval_metrics(y_test, xgb_pred) %>% mutate(Model = "XGBoost")
xgb_eval
```

```{r}
xgb_imp <- xgb.importance(feature_names = colnames(X_train), model = xgb_model) %>%
  as_tibble() %>%
  slice_head(n = 15)

ggplot(xgb_imp, aes(x = reorder(Feature, Gain), y = Gain)) +
  geom_col(fill = "#1DB954") +
  coord_flip() +
  theme_minimal() +
  labs(title = "XGBoost - važnost prediktora (top 15)", x = "", y = "Gain")
```


### LightGBM

```{r}
dtrain_lgb <- lgb.Dataset(data = X_fit, label = y_fit)
dvalid_lgb <- lgb.Dataset.create.valid(dtrain_lgb, data = X_valid, label = y_valid)

lgb_params <- list(
  objective = "regression",
  metric = "rmse",
  learning_rate = 0.05,
  num_leaves = 31,
  feature_fraction = 0.8,
  bagging_fraction = 0.8,
  bagging_freq = 1
)

set.seed(123)
lgb_model <- lgb.train(
  params = lgb_params,
  data = dtrain_lgb,
  nrounds = 2000,
  valids = list(valid = dvalid_lgb),
  early_stopping_rounds = 50,
  verbose = 1
)
```

```{r}
lgb_pred <- predict(lgb_model, X_test)

lgb_eval <- eval_metrics(y_test, lgb_pred) %>% mutate(Model = "LightGBM")
lgb_eval
```

```{r}
lgb_imp <- lgb.importance(lgb_model) %>%
  as_tibble() %>%
  slice_head(n = 15)

ggplot(lgb_imp, aes(x = reorder(Feature, Gain), y = Gain)) +
  geom_col(fill = "#1DB954") +
  coord_flip() +
  theme_minimal() +
  labs(title = "LightGBM - važnost prediktora (top 15)", x = "", y = "Gain")
```

### Poređenje modela

```{r}
rezultati_modela <- bind_rows(xgb_eval, lgb_eval) %>%
  select(Model, RMSE_log, MAE_log, R2_log) %>%
  arrange(RMSE_log)

rezultati_modela
```

```{r}
rezultati_modela %>%
  pivot_longer(cols = c(RMSE_log, MAE_log), names_to = "Metrika", values_to = "Vrednost") %>%
  ggplot(aes(x = reorder(Model, Vrednost), y = Vrednost, fill = Metrika)) +
  geom_col(position = "dodge") +
  coord_flip() +
  theme_minimal() +
  labs(title = "Poređenje naprednih modela (log(Stream) skala)", x = "", y = "Greška")
```

