---
title: "Analiza prediktora broja pregleda (Views)"
author: "Sandra Miladinovic"
date: "2026-08-09"
output: html_document
---

```{r setup, include=FALSE}
knitr::opts_chunk$set(echo = TRUE)
```

```{r message=FALSE, warning=FALSE}
library(tidyverse)
library(moments)
library(scales)
library(reshape2)
library(rstatix)
library(psych)
library(car)

data = read.csv('Spotify_Youtube.csv', header = T)
```

# Eksplorativna analiza podataka (EDA)

Jedna od odluka koju moramo doneti zarad istrazivacke analize podataka jeste koju bi promenljivu nas model trebalo da prediktuje, obzirom da ovaj skup podataka sadrži dve promenljive koje imaju potencijala za predikciju, a to su kolone Stream i Views. Podaci kolone Stream vezani su za broj stream-ova na platformi Spotify, dok podaci Views oslikavaju broj pregleda na spotu date pesme. Kako bismo adekvatno odredili ciljnu promenljivu, odradićemo istraživačku analizu podataka nad obe kolone. Pored toga, fokusiraćemo se na kolone za koje na osnovu domenskog znanja možemo zaključiti da će uticati na date vrednosti.

## Univarijantna analiza

Kako bismo adekvatno analizirali uticaj razlicitih promenljivih na potencijalne ciljne promenljive, trebalo bi odradi i pojedinačnu analizu kolona kako bismo mogli da uočimo potencijalne obrasce u podacima, anomalije i ekstremne vrednosti. Promenljive koje ćemo analizirati u okviru univarijantne analize su:


- **Potencijalne ciljne promenljive** - Stream (broj stream-ova na Spotify-u) i Views (broj pregleda na Youtube spotu pesme)
- **Audio karakteristike pesme** - kolone koje opisuju samu pesmu i njene zvučne karakteristike u obliku brojnih vrednosti - Danceability, Energy, Loudness, Speechiness, Acousticness, Instrumentalness, Liveness, Valence, Tempo
- **Reakcije publike na YouTube-u** - kolone koje prikazuju samu reakciju publike na pesmu na YouTube-u - Likes, Comments
- **Kategorije sadržaja** - podaci o tome da li je sadržaj licenciran i objavljen na zvaničnom YouTube kanalu - Licensed, official_video, da li je pesme objavljena u okviru albuma ili singla (Album)
- **Izvođač** - podaci o tome ko je izvođač pesme (Artist), kao i na kom Youtube kanalu je objavljena određena pesma (Channel), kao i o tome na kom albumu je objavljena pesma (Album)



### Streams

```{r}
summary(data$Stream)
```
```{r}
sd(data$Stream, na.rm = TRUE)
```


```{r}
ggplot(data, aes(x = Stream)) +
  geom_histogram(bins = 50, fill = "steelblue", color = "white") +
  labs(
    title = "Distribucija Stream", 
    x = "Stream", 
    y = "Broj pesama"
    ) + 
  theme_minimal()
```
Analizom histograma može se uočiti izražena desna asimetrija (right-skewed distribucija) u okviru promenljive Stream, što znači da velika količina pesama ima relativno mali broj stream-ova, dok mali broj veoma popularnih pesama dostiže vrednosti od preko milijardu stream-ova. Iako je ova pojava veoma izražena u okviru dijagrama, da bismo bili sigurni u asimetričnu distribuciju promeljive, pokušaćemo i numerički da potvrdimo desnu asimetričnost. 


Da bismo sa sigurnošću potvrdili asimetričnost, koristimo meru asimetrije (skew) i meru spljoštenosti ili ekcesa (kurtosis). **Mera asimetrije** nam ukazuje u kojoj meri je neki raspored asimetričan, pri čemu ako je:

- **skew = 0** -> raspored je simetričan
- **skew > 0** -> raspored je asimetričan udesno (pozitivna asimetrija)
- **skew < 0** -> raspored je asimetričan ulevo (negativna asimetrija)

Ukoliko je apsolutna vrednost mere asimetrije veća od 0.5 zaključuje se jaka asimetrija. 

Koeficijent spljoštenosti nam pokazuje u kojoj meri je neka raspodela spljoštena u odnosu na normalnu, pri čemu važi: 

- **kurtosis = 0** -> raspored je normalno spljošten
- **kurtosis > 0** -> raspored je više izdužen u odnosu na normalni raspored
- **kurtosis < 0** -> raspored je više spljošten u odnosu na normalni raspored

*Izvor: Ekonomski fakultet Novi Sad - Deskriptivna statistika [^1]*

[^1]: https://www.ef.uns.ac.rs/predmeti/oas/statistika/2020-01-10-des-deskriptivna-statistika.pd

```{r}
data %>%
  summarise(
    mean = mean(Stream, na.rm = TRUE),
    median = median(Stream, na.rm = TRUE),
    std = sd(Stream, na.rm = TRUE),
    skew = skewness(Stream, na.rm = TRUE),
    kurtosis = kurtosis(Stream, na.rm = TRUE)
  )
```

Na osnovu dobijenih vrednosti iz funkcije, pri čemu je skew znatno veći od 0.5 i kurtosis je veći od 20, možemo zaključiti da imamo prisustvo jake desne asimetrije. Da bismo mogli da izvršimo realnu i stabilnu analizu ove kolone, neophodno je da izvršimo logaritamsku transformaciju, koje će ublažiti uticaj ekstremnih vrednosti, kako one u ovom slučaju ne predstavljaju grešku u podacima, već jednostavni realan slučaj prisustva pesama koje su mnogo popularnije od većine.

```{r}
ggplot(data, aes(x = log(Stream))) +
  geom_histogram(bins = 50, fill = "steelblue", color = "white") +
  labs(
    title = "Distribucija Stream  nakon transformacije", 
    x = "Stream", 
    y = "Broj pesama"
    ) + 
  theme_minimal()
```
Nakon izvršene logaritamske transformacije, distribucija stream-ova postala je više simetrična i bliža je normalnoj raspodeli, što nam omogućava stabilniju analizu odnosa Stream-a i ostalih promenljivih.


### Views

```{r}
summary(data$Views)
```
```{r}
ggplot(data, aes(x = Views)) +
  geom_histogram(bins = 50, fill = "steelblue", color = "white") +
  labs(
    title = "Distribucija Views", 
    x = "Views", 
    y = "Broj pesama"
    ) + 
  theme_minimal()
```
Na osnovu histograma možemo zaključiti da i kod kolone Views postoji ista problematika kao i kod Stream, odnosno desna asimetrija. Da bismo ovu kolonu učinili lakšom za analizu i upoređivanju sa drugim kolonama, koristićemo istu metodologiju za rešavanja - logaritamsku transformaciju. Kako bismo sa sigurnošću potvrdili asimetriju.

```{r}
data %>%
  summarise(
    mean = mean(Views, na.rm = TRUE),
    median = median(Views, na.rm = TRUE),
    std = sd(Views, na.rm = TRUE),
    skew = skewness(Views, na.rm = TRUE),
    kurtosis = kurtosis(Views, na.rm = TRUE)
  )
```
Kao što možemo videti, ovde je situacija identična kao kod Stream - jako visoka vrednost skew i pozitivna vrednost kurtosis-a ukazuje nam na jaku desnu asimetričnost.

```{r}
ggplot(data, aes(x = log(Views))) +
  geom_histogram(bins = 50, fill = "steelblue", color = "white") +
  labs(
    title = "Distribucija Views nakon transformacije", 
    x = "Views", 
    y = "Broj pesama"
    ) + 
  theme_minimal()
```
Nakon logaritamske transformacije, kao i kod Stream promenljive, distribucija je bliža normalnoj.


### Najpopularnije pesme

Korisno je pogledati koje su konkretno pesme na vrhu liste po Stream-u, kako bismo sagledali neke osnovne osobine najslušanijih pesama, kao i da li postoje neke ekstremne vrednosti, kao i kako ove pesme stoje sa vrednostima kolone Views, što ćemo izvršiti pregledom top 15 pesama na listi.

```{r}
top_songs <- data %>%
  filter(!is.na(Stream)) %>%
  arrange(desc(Stream)) %>%
  select(Track, Artist, Stream, Views, Album_type, Licensed, official_video) %>%
  slice_head(n = 15)

top_songs
```

Vrednosti Views u top 15 pesama generalno prate visok Stream, uz izuzetak pesme "One Dance" (Drake), koja ima relativno nizak broj Views u poređenju sa ostalim pesmama na listi.

Zanimljivo je i da se pesma "Sunflower - Spider-Man: Into the Spider-Verse" pojavljuje dva puta, jednom pripisana Swae Lee-ju, a jednom Post Malone-u (koautori pesme), sa identičnim brojem Stream-ova ali različitim brojem Views-a. Ovo pokazujr da je ista pesma unesena kao dva odvojena reda, po jedan za svakog izvođača.

Dodatno, zarad detaljnije analize, prikazujemo i prosečne audio karakteristike ovih 15 pesama u odnosu na prosek celog dataseta, kako bismo okvirno sagledali koje kolone imaju potencijala da utiču na popularnost, iako je ovo jako mali uzorak.
```{r}
audio_cols <- c("Danceability", "Energy", "Loudness", "Speechiness",
                 "Acousticness", "Instrumentalness", "Liveness", "Valence", "Tempo")

comparison <- data %>%
  filter(!is.na(Stream)) %>%
  arrange(desc(Stream)) %>%
  slice_head(n = 15) %>%
  select(all_of(audio_cols)) %>%
  summarise(across(everything(), mean, na.rm = TRUE)) %>%
  mutate(Group = "Top 15") %>%
  bind_rows(
    data %>%
      select(all_of(audio_cols)) %>%
      summarise(across(everything(), mean, na.rm = TRUE)) %>%
      mutate(Group = "Ceo dataset")
  )

comparison
```

### Audio karakteristike

Kako bismo lakše pregledali karakteristike kolona koje predstavljaju audio karakteristike, pregledaćemo ih kolektivno, jer ove kolone (Danceability, Energy, Loudness, Speechiness, Acousticness, Instrumentalness, Liveness, Valence, Tempo, Duration_ms) predstavljaju numeričke promenljive slične prirode - opisuju zvučne karakteristike pesme.

```{r}
audio_cols <- c("Danceability", "Energy", "Loudness", "Speechiness","Acousticness", "Instrumentalness", "Liveness", "Valence", "Tempo", "Duration_ms")

data %>%
  select(all_of(audio_cols)) %>%
  pivot_longer(everything(), names_to = "variable", values_to = "value") %>%
  ggplot(aes(x = value)) +
  geom_histogram(bins = 30, fill = "steelblue", color = "white") +
  facet_wrap(~variable, scales = "free") +
  theme_minimal() +
  labs(title = "Distribucije audio karakteristika", x = 'Karakteristike', y = 'Broj')
```
Kolone **Acousticness, Instrumentalness, Speechiness i Liveness** pokazuju izraženu desnu asimetričnost, sa velikom koncentracijom vrednosti u blizini nule, što je očekivano u odnosu na domensko znanje koje imamo o ovim karakteristikama, većina popularnih pesama ima vokal, samim tim i nizak Instrumentalness, nije snimljena uživo (nizak Liveness), i manje pesama je rep žanra, što ukazuje nizak Speechiness.

Kolona **Loudness** pokazuje levu asimetriju, sa koncentracijom vrednosti blizu maksimuma (0 dB), što ukazuje na trend glasnije produkcije.

Kolone **Danceability, Energy, Valence i Tempo** pokazuju raspodele najbliže normalnoj, bez izraženih odstupanja koja bi zahtevala transformaciju.

Kolona **Duration_ms** pokazuje izraženu desnu asimetriju sa ekstremnim outlier-ima koji rasteže skalu grafika, za razliku od ostalih audio kolona, ovde bi log transformacija imala smisla.

Za kolone čiji se opseg kreće od 0 do 1, nema preteranog smisla raditi logaritamsku transformaciju, tako da bi eventualno imale smisla transformacije feature engineering-om kao što je uvođenje binarne promenljive koja predstavlja da li pesma ima ili nema određenu osobinu.

### Reakcije publike na YouTube-u

```{r}
data %>%
  select(Likes, Comments) %>%
  pivot_longer(everything(), names_to = "variable", values_to = "value") %>%
  ggplot(aes(x = value)) +
  geom_histogram(bins = 50, fill = "steelblue", color = "white") +
  facet_wrap(~variable, scales = "free") +
  theme_minimal() +
  labs(title = "Distribucije Likes i Comments", x = "Vrednost", y = "Broj pesama")
```
Kolone Likes i Comments predstavljaju mere reakcije publike na YouTube video 
spot. Slično kao i kod Views, obe promenljive pokazuju izraženu desnu  asimetriju (right-skewed distribuciju), što znači mali broj izuzetno popularnih video spotova prikuplja veliki broj lajkova i komentara. Zbog ove osobine, kasnije bi bilo korisno izvršiti logaritamsku transformaciju ovih kolona.

### Kategorije sadržaja

```{r}
library(tidyr)

data %>%
  select(Licensed, official_video, Album_type) %>%
  pivot_longer(everything(), names_to = "variable", values_to = "value") %>%
  ggplot(aes(x = value)) +
  geom_bar(fill = "steelblue") +
  facet_wrap(~variable, scales = "free") +
  theme_minimal() +
  labs(title = "Distribucije kategorijskih promenljivih", x = "Kategorija", y = "Broj pesama")
```

Analizom kategorijskih promenljivih Album_type, Licensed i official_video 
uočava se izražena neravnomernost u raspodeli kategorija kod sve tri 
promenljive:

- **Album_type** - većina pesama (preko 15.000) objavljena je u 
  okviru albuma, dok je znatno manji broj objavljen kao singl (oko 5.000), 
  a najmanje pesama pripada kategoriji "compilation" (ispod 1.000).
- **Licensed** - većina pesama (oko 15.000) je označena kao licenciran 
  sadržaj, dok manji broj (oko 5.000) nije.
- **official_video** - slično kao kod Licensed, većina pesama (oko 15.000) 
  poseduje zvaničan video spot, dok manji broj (oko 5.000) nema.

Sve tri promenljive pokazuju sličan obrazac - jedna kategorija izrazito dominira u odnosu na ostale, što je bitno uzeti u obzir prilikom bivarijantne analize, s obzirom da značajna neravnoteža u broju opservacija po grupama može uticati na pouzdanost poređenjaizmeđu kategorija.

### Izvođač i kanal

Pored numeričkih i kategorijskih promenljivih, skup podataka sadrži i dve promenljive sa velikim brojem različitih nivoa - Artist (izvođač pesme) i Channel (YouTube kanal na kome je pesma objavljena). 

```{r}
data %>%
  summarise(
    unique_artists = n_distinct(Artist),
    unique_channels = n_distinct(Channel)
  )
```

Izvođača ima preko 2000, dok kanala ima preko 6000, što u potpunosti razumljivo ukoliko uzmemo u obzir da pesme istih izvođača mogu biti objavljene na više različitih kanala i slično.

```{r}
data %>%
  count(Artist) %>%
  ggplot(aes(x = n)) +
  geom_histogram(binwidth = 1, fill = "steelblue", color = "white") +
  theme_minimal() +
  labs(title = "Broj pesama po izvođaču", x = "Broj pesama", y = "Broj izvođača")
```
Ispravljen histogram jasno pokazuje da većina izvođača (preko 2000) ima tačno ili blizu 10 pesama zastupljenih u skupu, dok svega mali broj  izvođača ima manje od toga. Ovakav obrazac ukazuje na to da su podaci prikupljeni tako da ima do 10 pesama po izvođaču. Obzirom na to da skoro svaki izvođač ima sličan, ograničen broj pesama, razlike u ukupnom broju stream-ova između izvođača uglavnom neće biti posledica toga da neki izvođači imaju mnogo veći broj pesama od drugih, već stvarne razlike u popularnosti po pesmi.


```{r}
data %>%
  filter(!is.na(Channel), Channel != "") %>%
  count(Channel) %>%
  ggplot(aes(x = n)) +
  geom_histogram(binwidth = 1, fill = "steelblue", color = "white") +
  theme_minimal() +
  labs(title = "Broj pesama po kanalu", x = "Broj pesama", y = "Broj kanala")
```
Distribucija broja pesama po kanalu pokazuje izraženu desnu asimetriju, većina kanala ima svega jednu ili nekoliko pesama, dok se izdvaja  manji broj kanala sa značajno većim brojem objavljenih pesama. Ova pojava se javlja verovatno jer neki kanali predstavljaju velike distributere, pa sadrže više pesama različitih izvođača.

```{r}
data %>%
  filter(!is.na(Channel), Channel != "") %>%
  count(Channel) %>%
  arrange(desc(n)) %>%
  slice_head(n = 5)
```

Uvidom u kanale sa najvećim brojem pesama potvrđuje se pretpostavka da outlier vrednosti ne potiču od pojedinačnih izvođača, već od velikih muzičkih izdavačkih kuća i distributera koji na svom kanalu objavljuju pesme mnogo različitih izvođača - najizraženiji primer je T-Series je jedan od najvećih muzičkih kanala na YouTube-u, predstavlja izdavačku kuću, a ne zvanični kanal jednog izvođača.





```{r}
# Pomocna funkcija: proverava normalnost value_col unutar svake kategorije group_col
# koristeci Shapiro-Wilk test sa bootstrap pristupom (zbog velikog uzorka).
shapiro_boot <- function(data, group_col, value_col) {
  categories <- unique(data[[group_col]])
  categories <- categories[!is.na(categories)]

  lapply(categories, function(cat) {
    values <- na.omit(data[[value_col]][data[[group_col]] == cat])

    if (length(values) > 3) {
      p_values <- replicate(500, shapiro.test(sample(values, min(3000, length(values))))$p.value)
      p_mean <- mean(p_values)

      if (p_mean > 0.05) {
        sprintf("Varijabla %s po %s kategoriji ima normalnu raspodelu.", value_col, as.character(cat))
      } else {
        sprintf("Varijabla %s po %s kategoriji nema normalnu raspodelu.", value_col, as.character(cat))
      }
    } else {
      sprintf("Varijabla %s po %s kategoriji ima manje od 3 observacije.", value_col, as.character(cat))
    }
  })
}
```

# Bivarijantna analiza

Cilj ove sekcije je da ispitamo odnos između promenljive **Views** i ostalih promenljivih u skupu podataka, kako bismo utvrdili koji atributi imaju potencijal da budu značajni prediktori. Analizu ćemo sprovesti u tri dela:

- Views naspram numeričkih promenljivih (audio karakteristike, Duration_ms, Likes, Comments)
- Views naspram kategorijskih promenljivih (Album_type, Licensed, official_video)
- Views naspram Stream (radi kasnije odluke o ciljnoj promenljivoj)

## Provera duplikata

Pre bilo kakve analize, proveravamo da li u skupu podataka postoje duplirani redovi.

```{r}
sum(duplicated(data))
```

Rezultat pokazuje da u skupu podataka nema dupliranih redova, tako da po ovom osnovu nije potrebno dodatno čišćenje.

## Views naspram numeričkih promenljivih

Koristimo Spearman koeficijent korelacije umesto Pearson-ovog, s obzirom na to da smo u univarijantnoj analizi utvrdili da numeričke promenljive (Stream, Views, Likes, Comments) nisu normalno raspodeljene, a Spearman je otporan na monotone transformacije i outlier-e.

```{r}
numeric_cols <- c("Views", "Danceability", "Energy", "Key", "Loudness",
                   "Speechiness", "Acousticness", "Instrumentalness",
                   "Liveness", "Valence", "Tempo", "Duration_ms",
                   "Likes", "Comments", "Stream")

corr <- cor(data[, numeric_cols], use = "complete.obs", method = "spearman")
corr.melt <- melt(corr)

ggplot(corr.melt, aes(x = Var1, y = Var2, fill = value)) +
  geom_tile(color = "white") +
  geom_text(aes(label = round(value, 2)), size = 3) +
  scale_fill_distiller(palette = "PRGn", type = "div", limits = c(-1, 1)) +
  theme_minimal() +
  theme(axis.text.x = element_text(angle = 45, hjust = 1)) +
  coord_fixed() +
  labs(title = "Heatmap korelacija - Views i numericke promenljive", x = "", y = "", fill = "Corr")
```

```{r}
sort(corr["Views", ], decreasing = TRUE)
```

Analizom heatmape uočavamo da su ubedljivo najjače povezane promenljive sa Views upravo **Likes** (ρ = 0.96) i **Comments** (ρ = 0.91), što je i očekivano s obzirom na to da su to mere reakcije publike izmerene na istom YouTube videu, u istom trenutku kada i broj pregleda. Nešto slabija, ali i dalje umerena do jaka veza postoji sa **Stream** (ρ = 0.61), što ukazuje da je popularnost pesme donekle povezana kroz obe platforme (Spotify i YouTube), iako ne u istoj meri kao unutar same YouTube platforme.

Sa druge strane, audio karakteristike pesme pokazuju samo slabe veze sa brojem pregleda: najizraženije su **Loudness** (ρ = 0.25) i **Duration_ms** (ρ = 0.18), dok su **Energy**, **Danceability** i **Valence** ispod 0.15, a **Instrumentalness** (ρ = -0.19) i **Acousticness** (ρ = -0.12) pokazuju blagu negativnu vezu. Ovo sugeriše da same zvučne karakteristike pesme imaju veoma ograničen uticaj na broj pregleda - popularnost videa verovatno je više određena faktorima koji nisu direktno obuhvaćeni audio atributima (npr. popularnost izvođača, marketing, algoritam platforme). Korelacija sa **Key** je zanemarljiva (ρ = 0.02), što je i očekivano jer Key predstavlja nominalnu (kategorijsku) promenljivu kodiranu brojevima, pa monotona veza sa njom suštinski nema smisla.

Važno je napomenuti da **Likes, Comments i Stream** treba oprezno koristiti kao prediktore ukoliko Views postane ciljna promenljiva - reč je o varijablama koje se prikupljaju u istom trenutku i istom kontekstu kao i sam broj pregleda (potencijalni data leakage), a ne o karakteristikama poznatim unapred. 

```{r}
data %>%
  select(Views, Likes, Comments, Stream) %>%
  pivot_longer(cols = c(Likes, Comments, Stream), names_to = "variable", values_to = "value") %>%
  ggplot(aes(x = log1p(value), y = log1p(Views))) +
  geom_point(alpha = 0.2, color = "steelblue") +
  geom_smooth(method = "loess", color = "red", se = FALSE) +
  facet_wrap(~variable, scales = "free_x") +
  theme_minimal() +
  labs(title = "Views naspram Likes, Comments i Stream (log skala)", x = "log(vrednost + 1)", y = "log(Views + 1)")
```

Scatter plotovi potvrđuju razlike u jačini veze koje smo uočili u korelacionoj matrici, ali otkrivaju i dodatne obrasce koje sama korelaciona vrednost ne pokazuje:

- **Likes** pokazuje najčistiju, gotovo linearnu vezu sa Views na log-skali kroz ceo opseg vrednosti - oblak tačaka tesno prati regresionu liniju, što je u skladu sa najvišom izračunatom korelacijom.
- **Comments** pokazuje S-oblik krive: za pesme sa nula komentara (vertikalna traka tačaka na x = 0), broj pregleda i dalje značajno varira, što znači da odsustvo komentara samo po sebi ne govori mnogo o popularnosti videa. Na najvišim vrednostima kriva blago ravna, što može ukazivati na efekat zasićenja - iznad određenog broja komentara dodatni komentari više ne prate proporcionalan rast broja pregleda.
- **Stream** pokazuje znatno rasprseniji (šumovitiji) oblak tačaka u odnosu na Likes i Comments, u skladu sa slabijom korelacijom. Posebno se izdvaja grupa pesama sa visokim brojem stream-ova na Spotify-u, ali neočekivano niskim brojem YouTube pregleda - ovo ukazuje da popularnost na dve platforme ne prati uvek isti obrazac, verovatno zbog razlika u publici ili zato što zvanični video spot pesme nije dostupan, uklonjen, ili se značajno razlikuje po popularnosti od same audio verzije.

```{r}
cor.test(data$Views, data$Likes, method = "spearman")
```

Formalni test potvrđuje ono što smo uočili u heatmapi i na scatter plotu: korelacija između Views i Likes iznosi ρ = 0.96, uz p-vrednost znatno manju od 0.05 (p < 2.2e-16), što ukazuje na statistički veoma značajnu i praktično jaku pozitivnu vezu. Upozorenje o nemogućnosti izračunavanja tačne p-vrednosti (zbog prisustva vezanih rangova - *ties*) je očekivano kod velikog uzorka sa dosta ponovljenih vrednosti i ne utiče na pouzdanost zaključka - R u tom slučaju koristi aproksimaciju zasnovanu na normalnoj raspodeli, koja je pouzdana za ovako veliki broj opservacija.

## Views naspram kategorijskih promenljivih

Za razliku od numeričkih promenljivih gde smo koristili korelaciju, ovde ispitujemo da li se raspodela Views razlikuje između kategorija. S obzirom na to da smo u univarijantnoj analizi utvrdili da Views nije normalno raspodeljena (izražena desna asimetrija), koristimo neparametarske testove - Kruskal-Wallis za promenljivu sa 3 nivoa (Album_type) i Mann-Whitney U test za promenljive sa 2 nivoa (Licensed, official_video), uz effect size da procenimo da li je razlika i praktično značajna, ne samo statistički.

### Album_type

```{r}
data %>%
  group_by(Album_type) %>%
  summarise(
    Count = n(),
    Mean_Views = mean(Views, na.rm = TRUE),
    Median_Views = median(Views, na.rm = TRUE),
    Std_Views = sd(Views, na.rm = TRUE),
    IQR_Views = IQR(Views, na.rm = TRUE)
  ) %>%
  arrange(desc(Median_Views))
```

Opisna statistika pokazuje da pesme sa albuma (**album**) imaju najveću medijalnu vrednost Views (15.78M), zatim slede **single** (11.32M) i **compilation** (9.57M). Takođe se uočava da je standardna devijacija u sve tri grupe ogromna u odnosu na medijanu, što potvrđuje već poznatu jaku desnu asimetriju unutar svake kategorije.

```{r}
ggplot(data, aes(x = Album_type, y = log1p(Views), fill = Album_type)) +
  geom_violin(trim = FALSE, alpha = 0.8) +
  geom_boxplot(width = 0.1, outlier.shape = NA, alpha = 0.3) +
  theme_minimal() +
  labs(title = "Distribucija Views po Album_type (log skala)", x = "Album_type", y = "log(Views + 1)")
```

Violin plot pokazuje da su oblici raspodele Views (na log-skali) veoma slični u sve tri kategorije - unimodalni, slične širine, sa dugim donjim repom u svakoj grupi (postoje pesme sa vrlo malo pregleda u sva tri tipa albuma). Medijane (linije unutar kutije) su vizuelno blizu jedna drugoj, jer log transformacija kompresuje razlike koje smo uočili na originalnoj skali (album 15.78M naspram compilation 9.57M) - iako razlika ne izgleda drastično na grafiku, kod ovako velikog broja opservacija (n ≈ 20.700) i mala razlika može biti statistički značajna.

Iako je malo verovatno da je Views normalno raspodeljena unutar bilo koje kategorije Album_type - s obzirom na to da cela promenljiva pokazuje jaku desnu asimetriju - proverićemo ovo formalno, umesto da se oslonimo samo na pretpostavku. Koristimo Shapiro-Wilk test sa bootstrap pristupom (višestruko uzorkovanje po 3000 opservacija, 500 puta), zbog osetljivosti testa na velike uzorke.

```{r}
set.seed(123)
shapiro_boot(data, "Album_type", "Views")
```

Kao što smo i pretpostavili, Views nema normalnu raspodelu ni u jednoj od tri kategorije Album_type (album, single, compilation), što potvrđuje opravdanost korišćenja neparametarskog Kruskal-Wallis testa.

Da bismo utvrdili da li je razlika i statistički i praktično značajna, sprovodimo Kruskal-Wallis test uz effect size.

```{r}
kruskal.test(Views ~ Album_type, data = data)
```

```{r}
kruskal_effsize(Views ~ Album_type, data = data)
```

Iako Kruskal-Wallis test pokazuje statistički veoma značajnu razliku (p = 2.731e-11), effect size je izuzetno mali (η² = 0.00225). Ovo znači da, iako postoji statistički merljiva razlika u broju pregleda između različitih tipova albuma, ta razlika je toliko mala da nema praktičnog značaja - Album_type verovatno neće biti koristan prediktor za Views.

### Licensed

Pretpostavka: licenciran sadržaj je verovatno zvanično distribuiran od strane izdavačke kuće/label-a, pa bi mogao imati veću vidljivost i samim tim više pregleda.

Napomena: kolona Licensed sadrži, pored "True"/"False", i prazan string `""` (verovatno iste opservacije kod kojih nedostaju i ostali YouTube podaci). Kako Mann-Whitney test zahteva tačno dve grupe, za potrebe ove analize ih lokalno izbacujemo, bez trajne izmene glavnog data seta - konačnu odluku o imputaciji ovih vrednosti donosimo kasnije, u fazi pripreme podataka.

```{r}
data_licensed <- data %>% filter(Licensed != "")
```

```{r}
data_licensed %>%
  group_by(Licensed) %>%
  summarise(
    Count = n(),
    Mean_Views = mean(Views, na.rm = TRUE),
    Median_Views = median(Views, na.rm = TRUE),
    Std_Views = sd(Views, na.rm = TRUE),
    IQR_Views = IQR(Views, na.rm = TRUE)
  ) %>%
  arrange(desc(Median_Views))
```

Za razliku od Album_type, ovde vidimo mnogo izraženiju razliku: pesme sa Licensed = True imaju medijalnu vrednost Views od 25.8M, dok Licensed = False imaju svega 2.82M - gotovo 9 puta manje. Ovo je u skladu sa pretpostavkom da licenciran sadržaj ima veću vidljivost. Ponovo se uočava ogromna standardna devijacija u odnosu na medijanu u obe grupe, potvrđujući jaku desnu asimetriju.

```{r}
ggplot(data_licensed, aes(x = Licensed, y = log1p(Views), fill = Licensed)) +
  geom_violin(trim = FALSE, alpha = 0.8) +
  geom_boxplot(width = 0.1, outlier.shape = NA, alpha = 0.3) +
  theme_minimal() +
  labs(title = "Distribucija Views po Licensed (log skala)", x = "Licensed", y = "log(Views + 1)")
```

Violin plot potvrđuje ovu razliku vizuelno - distribucija za Licensed = True je pomerena na više vrednosti u odnosu na Licensed = False (medijana kod True je oko log(Views + 1) ≈ 17, a kod False oko ≈ 15), dok oba oblika raspodele ostaju slična (unimodalna, sa dugim donjim repom). Ovo je znatno izraženija razlika nego što smo videli kod Album_type, što sugeriše da bi Licensed mogao biti relevantniji prediktor za Views.

Iako je malo verovatno da je Views normalno raspodeljena unutar bilo koje kategorije Licensed, proverićemo to formalno Shapiro-Wilk testom sa bootstrap pristupom, umesto da se oslonimo samo na pretpostavku.

```{r}
set.seed(123)
shapiro_boot(data_licensed, "Licensed", "Views")
```

Kao što smo i pretpostavili, Views nema normalnu raspodelu ni u jednoj od dve kategorije Licensed (True, False), što opravdava korišćenje Mann-Whitney U testa.

```{r}
wilcox.test(Views ~ Licensed, data = data_licensed)
```

```{r}
wilcox_effsize(Views ~ Licensed, data = data_licensed)
```

Za razliku od Album_type, ovde Mann-Whitney test pokazuje ne samo statističku (p < 2.2e-16), već i praktičnu značajnost - effect size (r = 0.352) spada u kategoriju umerene (*moderate*) razlike. Ovo potvrđuje da je Licensed relevantna promenljiva: pesme koje su licencirane imaju znatno veći broj pregleda od onih koje nisu, i ova razlika nije samo statistički artefakt velikog uzorka, već predstavlja stvarnu, praktično uočljivu razliku. Za razliku od Album_type, Licensed bi mogao biti koristan prediktor za Views.

### official_video

Pretpostavka: pesme sa zvaničnim video spotom su vizuelno bolje i vise promovisane (u odnosu na lyric video ili generičku sliku), pa bismo očekivali veći broj pregleda.

Napomena: kao i kod Licensed, proveravamo i ovde da li official_video sadrži prazan string `""` i, ako da, lokalno ga izbacujemo iz analize (bez trajne izmene glavnog data seta), jer Mann-Whitney test zahteva tačno dve grupe.

```{r}
data_video <- data %>% filter(official_video != "")
```

```{r}
data_video %>%
  group_by(official_video) %>%
  summarise(
    Count = n(),
    Mean_Views = mean(Views, na.rm = TRUE),
    Median_Views = median(Views, na.rm = TRUE),
    Std_Views = sd(Views, na.rm = TRUE),
    IQR_Views = IQR(Views, na.rm = TRUE)
  ) %>%
  arrange(desc(Median_Views))
```

Slično kao kod Licensed, uočava se velika razlika: pesme sa zvaničnim video spotom (official_video = True) imaju medijalnu vrednost Views od 23.33M, dok one bez njega (False) imaju svega 1.79M - razlika od preko 13 puta, čak i veća nego kod Licensed. Ovo je u skladu sa pretpostavkom da zvaničan video spot značajno povećava vidljivost pesme. I ovde je standardna devijacija ogromna u odnosu na medijanu u obe grupe, potvrđujući poznatu desnu asimetriju.

```{r}
ggplot(data_video, aes(x = official_video, y = log1p(Views), fill = official_video)) +
  geom_violin(trim = FALSE, alpha = 0.8) +
  geom_boxplot(width = 0.1, outlier.shape = NA, alpha = 0.3) +
  theme_minimal() +
  labs(title = "Distribucija Views po official_video (log skala)", x = "official_video", y = "log(Views + 1)")
```

Violin plot potvrđuje vizuelno ono što smo videli u opisnoj statistici - distribucija za official_video = True je jasno pomerena na više vrednosti (medijana ≈ 17) u odnosu na False (medijana ≈ 14.5), uz nešto užu i koncentrisaniju raspodelu kod True. Razdvojenost dve grupe je vizuelno izraženija nego kod Licensed, što je u skladu sa i većom razlikom u medijanama na originalnoj skali.

Iako je malo verovatno da je Views normalno raspodeljena unutar bilo koje kategorije official_video, proverićemo to formalno Shapiro-Wilk testom sa bootstrap pristupom, umesto da se oslonimo samo na pretpostavku.

```{r}
set.seed(123)
shapiro_boot(data_video, "official_video", "Views")
```

Kao što smo i pretpostavili, Views nema normalnu raspodelu ni u jednoj od dve kategorije official_video (True, False), što opravdava korišćenje Mann-Whitney U testa.

```{r}
wilcox.test(Views ~ official_video, data = data_video)
```

```{r}
wilcox_effsize(Views ~ official_video, data = data_video)
```

Mann-Whitney test potvrđuje statistički veoma značajnu razliku (p < 2.2e-16), a effect size (r = 0.364) takođe spada u kategoriju umerene (*moderate*) razlike, veoma slično kao kod Licensed (r = 0.352). Ovo potvrđuje da official_video ima i praktičnu, ne samo statističku značajnost - pesme sa zvaničnim video spotom imaju značajno veći broj pregleda.

### Zaključak - kategorijske promenljive

Rezimirajući rezultate za sve tri kategorijske promenljive:

- **Album_type** pokazuje statistički značajnu, ali praktično zanemarljivu razliku (η² = 0.00225) - verovatno neće biti koristan prediktor za Views.
- **Licensed** (r = 0.352) i **official_video** (r = 0.364) pokazuju umerenu praktičnu značajnost, što ih čini potencijalno korisnim prediktorima za Views.

Zanimljivo je što Licensed i official_video imaju gotovo identičnu jačinu efekta - ovo je moguće zato što su međusobno povezane promenljive (pesme sa zvaničnim video spotom su verovatno i češće licencirane). Ovu vezu bi vredelo proveriti u nekom od narednih koraka, jer bi mogla ukazivati na redundantnost (obe promenljive nose sličnu informaciju) koju treba uzeti u obzir prilikom odabira prediktora za model.

## Views naspram Stream

Ova sekcija nam ne služi za predikciju, već da uporedimo Views i Stream kao dva kandidata za ciljnu promenljivu - korisno je da vidimo koliko su međusobno povezani i koliko je koji od njih kompletan (broj nedostajućih vrednosti), pre nego što donesemo konačnu odluku o ciljnoj promenljivoj.

```{r}
sum(is.na(data$Views))
sum(is.na(data$Stream))
```

Uočavamo da Views ima nešto manje nedostajućih vrednosti (470) u odnosu na Stream (576) - razlika od 106 opservacija. Ovo je mala, ali korisna informacija za kasniju odluku o ciljnoj promenljivoj, jer bi Views bila neznatno kompletnija varijabla.

```{r}
ggplot(data, aes(x = log1p(Stream), y = log1p(Views))) +
  geom_point(alpha = 0.2, color = "steelblue") +
  geom_smooth(method = "loess", color = "red", se = FALSE) +
  theme_minimal() +
  labs(title = "Views naspram Stream (log skala)", x = "log(Stream + 1)", y = "log(Views + 1)")
```

Scatter plot pokazuje pozitivnu monotonu vezu, ali sa vidljivo većim  šumom u odnosu na Likes i Comments, u skladu sa umerenom korelacijom. Ponovo se uočava grupa pesama sa srednje-visokim brojem stream-ova, ali neočekivano niskim brojem pregleda (donji deo grafika), potvrđujući ranije zapažanje da popularnost na dve platforme ne prati uvek isti obrazac.

```{r}
cor.test(data$Views, data$Stream, method = "spearman")
```

Formalni test potvrđuje umerenu do jaku pozitivnu korelaciju (ρ = 0.608, p < 2.2e-16), u skladu sa vrednošću iz početne korelacione matrice. Ovo pokazuje da su Views i Stream povezani, ali ne toliko snažno da bi bili međusobno zamenljivi - svaka promenljiva nosi i deo jedinstvene informacije o popularnosti pesme na svojoj platformi, pa izbor ciljne promenljive nije trivijalan.

## Ukupan zaključak bivarijantne analize

- **Numeričke promenljive**: Likes (ρ = 0.96) i Comments (ρ = 0.91) su najjače povezane sa Views, ali predstavljaju potencijalni rizik od data leakage-a jer se mere istovremeno sa samim pregledima. Audio karakteristike pokazuju samo slabe veze (najviše Loudness, ρ = 0.25). Stream pokazuje umerenu vezu (ρ = 0.61).
- **Kategorijske promenljive**: Album_type nema praktičnog značaja (η² = 0.00225), dok Licensed (r = 0.352) i official_video (r = 0.364) pokazuju umerenu praktičnu značajnost i mogu biti korisni prediktori.
- **Views vs Stream**: umereno do jako korelisani (ρ = 0.61), ali ne identični - svaka promenljiva nosi deo jedinstvene informacije, a Views je neznatno kompletnija varijabla (manje NA vrednosti).


# Čišćenje podataka

## Duplikati

Prvo ćemo proveriti da li postoje duplikati među redovima, tj. redovi kod kojih se sve kolone međusobno poklapaju.

```{r}
data %>% filter(duplicated(.)) %>% nrow()
```
Kao što možemo videti, nema u potpunosti identičnih redova u dataset-u. Prilikom univarijatne analize primetili smo da postoji više unosa istih pesama sa različitim autorima, što je sasvim validno ponašanje kako je moguće da postoje pesme sa više autora i ovakve redove nećemo uklanjati, kako su relevantni za analizu i predikciju. Međutim, neophodno je da proverimo da li postoje redovi gde nije reč o koautorskim pesmama, već je više puta unesena ista pesma sa istim autorom, tako što ćemo prebrojati broj pojavljivanja pesme i broj različitih autora. 

```{r}
duplicate_pesme = data %>% 
  group_by(Track) %>% 
  summarise(broj_razlicitih_izvodjaca = n_distinct(Artist), broj_pojavljivanja = n()) %>%
  filter(broj_razlicitih_izvodjaca > 1) %>%
  arrange(desc(broj_pojavljivanja))
duplicate_pesme
```

Da bismo videli da li negde postoje problematične vrednosti, u smislu da je jedan autor naveden za više pesama, proverićemo i ostale faktora osim naziva, kao što su album_type, kako se može dogoditi da je jedna pesma objavljena u više izdanja, na više albuma i slično.

```{r}
data %>%
  filter(Track %in% duplicate_pesme$Track) %>%
  group_by(Artist, Track, Album, Album_type) %>%
  filter(n() > 1) %>%
  ungroup() %>%
  arrange(Artist, Track)
```
Kao što možemo videti, nema pesama koje se ponavljaju više puta za više umetnika, već se pesme ponavljaju u različitim izdanjima, što nama neće uticati na modele, osim ako pesma u različitim izdanjima ima iste audio karakteristike a različite stream-ove, to bi moglo da nam poremeti modele.

```{r}
data %>%
  mutate(Track_lower = tolower(Track), Artist_lower = tolower(Artist)) %>%
  group_by(Artist_lower, Track_lower) %>%
  filter(n() > 1) %>%
  select(Artist, Track, Album, Danceability, Energy, Valence, Stream) %>%
  arrange(Artist_lower, Track_lower)
```

Audio karakteristike uopšte nisu identične za različita izdanja, što se i očekivalo, tako da će ove pesme biti ostavljene u skupu onakve kakve jesu.

## Anomalije

Pored duplikata i nedostajućih vrednosti, neophodno je proveriti i da li skup sadrži vrednosti koje nisu nedostajuće (nisu NA), ali su nelogične u kontekstu same promenljive.

### Likes, Views, Comments, Streams

U univarijantnoj analizi zaključili smo da je svaka od ovih kolona ima ekstremne vrednosti, kako su sve desno asimetrične, međutim do ovih vrednosti nije došlo greškom već zbog postojanja pesama koje imaju jako visoku metriku u odnosu na druge. Broj lajkova ili komentara ne može biti veći od broja pregleda videa, da bi neko reagovao na video mora ga prvo pogledati.

```{r}
data %>%
  filter(!is.na(Url_youtube)) %>%
  filter(Likes > Views | Comments > Views) %>%
  select(Artist, Track, Views, Likes, Comments)
```
Takođe, ove kolone ne bi trebalo da imaju vrednosti koje su negativne.

```{r}
data %>%
  filter(Views < 0 | Likes < 0 | Comments < 0 | Stream < 0) %>%
  select(Artist, Track, Views, Likes, Comments, Stream)
```


### Loudness

Loudness se meri u decibelima (dB) u odnosu na referentnu tačku od 0 dB, koja predstavlja maksimalnu tehnički moguću jačinu zvuka bez izobličenja, zbog čega se očekuje da je Loudness gotovo uvek negativan broj. Pozitivna vrednost je retka, ali ne i nemoguća.

```{r}
data %>%
  ggplot(aes(x = "", y = Loudness)) +
  geom_boxplot(fill = "#1DB954", outlier.alpha = 0.3) +
  geom_hline(yintercept = 0, color = "red", linetype = "dashed") +
  theme_minimal(base_size = 13) +
  labs(title = "Distribucija Loudness-a", subtitle = "Crvena linija = referentni maksimum (0 dB)", x = "", y = "Loudness (dB)")
```


```{r}
data %>%
  filter(Loudness > 0) %>%
  select(Artist, Track, Loudness) %>%
  arrange(desc(Loudness))
```

Loudness gotovo uvek negativan jer 0 dB predstavlja tehnički maksimum jačine zvuka, ali kod veoma masterovane muzike prosečni loudness numere ponekad blago prelazi tu granicu, što ovde vidimo kod 6 pesama sa odstupanjem koje je svakako ispod 1 dB, pa ih zadržavamo kao legitimne vrednosti.

### Duration_ms

Neophodno je proveriti i da li postoje pesme koje su predugačke ili prekratke, tj. imaju jako veliki ili jako mali duration.

```{r}
data %>%
  arrange(Duration_ms) %>%
  select(Artist, Track, Duration_ms) %>%
  head(10)
```

```{r}
data %>%
  arrange(desc(Duration_ms)) %>%
  select(Artist, Track, Duration_ms) %>%
  head(10)
```

Najkraće numere u skupu uglavnom pripadaju izvođaču predstavljaju kratke white noise numere namenjene uspavljivanju beba, gde je kratko trajanje po numeri uobičajeno za ovaj format sadržaja. Najduže numere pripadaju varijantama koje se pokazuju kao kompilacije. Kako oba ekstrema imaju jasno, smisleno objašnjenje, ove vrednosti se zadržavaju u skupu podataka kao legitimne.

### Audio karakteristike

Kolone poput Danceability, Energy, Valence, Acousticness, Instrumentalness, Liveness, Speechiness po definiciji bi trebalo da budu između 0 i 1, pa vredi proveriti da nema vrednosti van tog opsega. Kolona Key bi trebalo da bude u opsegu između -1 i 11.

```{r}
data %>%
  select(Danceability, Energy, Valence, Acousticness, Instrumentalness, Liveness, Speechiness) %>%
  pivot_longer(everything(), names_to = "karakteristika", values_to = "vrednost") %>%
  ggplot(aes(x = karakteristika, y = vrednost, fill = karakteristika)) +
  geom_boxplot(alpha = 0.7, outlier.alpha = 0.2) +
  geom_hline(yintercept = c(0, 1), color = "red", linetype = "dashed") +
  theme_minimal(base_size = 13) +
  theme(axis.text.x = element_text(angle = 45, hjust = 1), legend.position = "none") +
  labs(title = "Audio karakteristike - provera opsega [0,1]", x = "", y = "Vrednost")
```

```{r}
data %>%
  filter(Key < -1 | Key > 11) %>%
  select(Artist, Track, Key)
```


## Nedostajuće vrednosti

Da bismo uspešno kreirali modele, neophodno je i da rešimo problem nedostajućih vrednosti iz skupa, njihovim uklanjanjem ili imputacijom. Prvo ćemo proveriti koje kolone sadrže nedostajuće vrednosti.

```{r}
na_summary <- data %>%
  summarise(across(everything(), ~sum(is.na(.)))) %>%
  pivot_longer(cols = everything(), names_to = "Kolona", values_to = "Broj_NA") %>%
  filter(Broj_NA > 0) %>%
  arrange(desc(Broj_NA))

ggplot(na_summary, aes(x = fct_reorder(Kolona, Broj_NA), y = Broj_NA)) +
  geom_col(fill = "#1DB954") +
  geom_text(aes(label = Broj_NA), hjust = -0.2, size = 3.5) +
  coord_flip() +
  theme_minimal(base_size = 13) +
  labs(title = "Broj nedostajućih vrednosti po koloni", x = "", y = "Broj NA")
```

Ono što možemo videti je da imamo nedostajuće vrednosti u kolonama Stream, Comments, Likes, Views (verovatno za pesme koje nemaju snimljen video na Youtube) i po 2 nedostajuće vrednosti u svim kolonama vezanim za audio karakteristike. Obzirom da ih ima najmanje, prvo ćemo pokušati da rešimo problem kod njih.

Pored toga, trebalo bi da proverimo da li postoje tekstualne kolone koje imaju vrednost praznog stringa.

```{r}
data %>%
  summarise(across(where(~ is.character(.) || is.factor(.)), 
                   ~ sum(trimws(as.character(.)) == "", na.rm = TRUE))) %>%
  pivot_longer(cols = everything(), names_to = "kolona", values_to = "broj") %>%
  filter(broj > 0) %>%
  arrange(desc(broj))
```

Određene kolone vezane za Youtube kanal imaju prazan string u svojim vrednostima, što već sad možemo da povežemo sa tim da su to pesme koje jednostavno nemaju spot na Youtube-u. Da bismo kasnije lakše baratali ovih vrednostima, postavićemo NA vrednosti umesto praznog stringa.

```{r}
data <- data %>%
  mutate(across(where(~ is.character(.) || is.factor(.)), 
                ~ ifelse(trimws(as.character(.)) == "", NA, as.character(.))))
```


### Audio karakteristike

Da bismo rešili problem nedostajućih vrednosti kod audio karakteristika, neophodno je da proverimo za koje pesme tačno nedostaju ove vrednosti i da procenimo koji je uzrok, tj. da li imamo MAR (Missing At Random), MCAR (Missing Completely At Random) ili MNAR (Missing Not At Random) nedostajuću vrednost.  

```{r}
data %>%
  filter(
    is.na(Danceability) | is.na(Energy) | is.na(Key) | 
    is.na(Loudness) | is.na(Speechiness) | 
    is.na(Acousticness) | is.na(Instrumentalness) | 
    is.na(Liveness) | is.na(Valence) | is.na(Tempo) | is.na(Duration_ms)
  ) %>%
  select(Artist, Track, Album, Danceability, Energy, Loudness, Valence, Stream, Views)
```

Ono što možemo da primetimo je da postoje dve pesme kojima nedostaju sve audio karakteristike, ali jednoj od tih pesama su popunjene kolone Stream i Views, dok je drugoj popunjena samo kolona Stream. Kako u ovom slučaju, ove dve pesme imaju mnogo nedostajućih vrednosti, možemo da zaključimo da je nedostatak ove vrednosti verovatno nastao zbog prekida prilikom dohvatanja podataka, a ne izazvan nečim drugim, kao na primer da za neku pesme nije merljiv Danceability, pa možemo da zaključimo da su ovo MCAR nedostajuće vrednosti. Pored toga, kako su u pitanju samo 2 reda, možemo da ih obrišemo, a da to ne utiče mnogo na naš dalji rad.

```{r}
data <- data %>% filter(!is.na(Danceability))

data %>%
  filter(
    is.na(Danceability) | is.na(Energy) | is.na(Key) | 
    is.na(Loudness) | is.na(Speechiness) | 
    is.na(Acousticness) | is.na(Instrumentalness) | 
    is.na(Liveness) | is.na(Valence) | is.na(Tempo) | is.na(Duration_ms)
  ) %>%
  nrow()
```
Nakon brisanja, ne postoje više kolone sa ovim problemima, pa možemo nastaviti dalje sa rešavanjem nedostajućih vrednosti.

```{r}
na_summary <- data %>%
  summarise(across(everything(), ~sum(is.na(.)))) %>%
  pivot_longer(cols = everything(), names_to = "kolona", values_to = "broj_NA") %>%
  filter(broj_NA > 0) %>%
  arrange(desc(broj_NA))


na_summary
```
### Views

Da bismo shvatili uzrok ovih nedostajućih vrednosti, proverićemo preklapanja, ali pored toga možemo da pretpostavimo, kako je naglašeno i ranije, da je uzrok ovih nedostajućih vrednosti verovatno nepostajanje Youtube spota za datu pesmu, na osnovu čega možemo zaključiti da su ovo podaci MAR tipa.

```{r}
yt_missing_summary <- data %>%
  filter(is.na(Views)) %>%
  summarise(
    bez_yt = n(),
    ima_stream = sum(!is.na(Stream)),
    nema_stream = sum(is.na(Stream))
  )

yt_missing_summary
```

Za analizu Views-a, ova kolona je ciljna promenljiva, a ne samo prediktor, ako pesma nema YouTube video, Views prosto ne postoji za tu pesmu, i ne bi imalo smisla ni imputirati je, ni tretirati je kao "nula pregleda". Zbog toga ove redove ovde direktno brišemo, umesto da ih zadržavamo.

```{r}
data <- data %>%
  mutate(has_youtube = !is.na(Views)) %>%
  filter(has_youtube)

data %>%
  summarise(across(everything(), ~ sum(is.na(.)))) %>%
  pivot_longer(cols = everything(), names_to = "kolona", values_to = "broj_NA") %>%
  filter(broj_NA > 0) %>%
  arrange(desc(broj_NA))
```

### Description

Za opis videa ćemo samo popuniti NA vrednosti sa No Description indikatorom, kako svakako neće biti isuviše relevatna za kasnije predikcije.

```{r}
data <- data %>%
  mutate(Description = ifelse(is.na(Description), "No Description", Description))

data %>%
  summarise(across(everything(), ~ sum(is.na(.)))) %>%
  pivot_longer(cols = everything(), names_to = "kolona", values_to = "broj_NA") %>%
  filter(broj_NA > 0) %>%
  arrange(desc(broj_NA))
```
Sada su preostali još samo Stream, Comments i Likes.

### Likes i Comments

Da bismo popunili vrednost za likes i comments, prvo ćemo proveriti da li se ove nedostajuće vrednosti mahom javljaju na istim videima ili ne.

```{r}
data %>% filter(has_youtube) %>%
  summarise(
    NA_Likes = sum(is.na(Likes)),
    NA_Comments = sum(is.na(Comments)),
    NA_Likes_i_Comments = sum(is.na(Likes) & is.na(Comments))
  )
```

Ove nedostajuće vrednosti se više javljaju na različitih yt videima, što se može desiti iz više razloga. Na primer, na Youtube videu kreator ima opciju da ne dozvoli da se komentari postavljaju, ili da sakrije broj lajkova za video, međutim, mi u ovom slučaju nemamo mogućnost da izvršimo proveru da li su komentari isključeni ili podaci jednostavno samo nisu prikupljeni. Ovo nije isti slučaj kao kod pesama koje nemaju Youtube video, kako smo tamo jasno iz nepostojanja URL-a i ostalih kolona mogli da zaključimo i nepostojanje Youtube videa, za šta ovde nemamo mogućnost. Pored toga, karakteristično je za videe sa puno pregleda da imaju puno komentara i pregleda, tako da ćemo popunjavanje ovih vrednosti izvršiti procenom vrednosti.

Iz univarijatne analize znamo da su i Likes i Comments veoma desno asimetrični, što znači da nemaju normalnu raspodelu, tako da ćemo za njihovu procenu koristiti medijanu. Da bismo izvršili adekvatno predviđanje, trebalo bi da odaberemo neki opseg na osnovu koga možemo da suzimo izbor, da ne bismo tražili medijanu čitavog skupa podataka za likes i comments, jer onda mogu biti dodeljeni nesrazmerno veliki ili mali brojevi za određene pesme. Prva pomisao je da tražimo prosečne lajkove i komentare po umetniku i kanalu i da uz to kombinujemo, međutim već možemo da naslutimo da ovaj opseg ne bi sadržao dovoljno opservacija za adekvatno određivanje medijane, što možemo da proverimo.

```{r}
data %>%
  count(Artist) %>%
  summarise(
    median_pesama_po_artist = median(n),
    udeo_sa_1_pesmom = mean(n == 1),
    udeo_sa_manje_od_5 = mean(n < 5)
  )
```
Kao što već znamo iz postavke skupa, skoro svaki umetnik ima po 10 pesama.

```{r}
data %>%
  count(Channel) %>%
  summarise(
    median_pesama_po_channel = median(n),
    udeo_sa_1_pesmom = mean(n == 1),
    udeo_sa_manje_od_5 = mean(n < 5)
  )
```
S druge strane, medijalni broj videa po kanalu je 1, što svakako nije dovoljno za zadovoljavajuće određivanje medijane, tako da ćemo iskoristiti grupisanje po Views, pri čemu ćemo medijanu tražiti u grupama pesama sa sličnim brojem pregleda, pri čemu ćemo videti koja veličina grupe bi nam bila idealna.

```{r}
data_yt <- data %>% filter(has_youtube)

for (broj_grupa in c(4, 5, 8, 10, 15, 20)) {
  
  provera <- data_yt %>%
    mutate(grupa = ntile(Views, broj_grupa)) %>%
    group_by(grupa) %>%
    summarise(
      n_ukupno = n(),
      n_NA_likes = sum(is.na(Likes)),
      n_validno_likes = sum(!is.na(Likes)),
      n_NA_comments = sum(is.na(Comments)),
      n_validno_comments  = sum(!is.na(Comments))
    )
  
  cat("Broj grupa:", broj_grupa, 
      "| min veličina grupe:", min(provera$n_ukupno),
      "| min validnih likes po grupi:", min(provera$n_validno_likes),
      "| min validnih comments po grupi:", min(provera$n_validno_comments), "\n")
}
```
Kako imamo dovoljno veliki broj opservacija sa Youtube videom u odnosu na broj nedostajućih vrednosti za Likes i Comments, možemo da odaberemo veći broj grupa a da svaka grupa i dalje ima dovoljno validnih vrednosti za pouzdano računanje medijane. Na osnovu provere, opredeljujemo se za 10 grupa.

```{r}
data_yt <- data_yt %>%
  mutate(Views_grupa = ntile(Views, 10))

medijane_po_grupi <- data_yt %>%
  group_by(Views_grupa) %>%
  summarise(
    median_likes    = median(Likes, na.rm = TRUE),
    median_comments = median(Comments, na.rm = TRUE)
  )

medijane_po_grupi
```

Nakon što smo odradili izračunavanje grupa, neophodno je da popunimo nedostajuće onima koje odgovaraju grupama kojima pripadaju.

```{r}
data_yt <- data_yt %>%
  left_join(medijane_po_grupi, by = "Views_grupa") %>%
  mutate(
    Likes = ifelse(is.na(Likes), median_likes, Likes),
    Comments = ifelse(is.na(Comments), median_comments, Comments)
  ) %>%
  select(-median_likes, -median_comments, -Views_grupa)

data_yt %>%
  summarise(
    NA_Likes    = sum(is.na(Likes)),
    NA_Comments = sum(is.na(Comments))
  )
```

Na kraju spajamo `data_yt` (redovi sa popunjenim Likes/Comments) nazad sa redovima koji nemaju Youtube video, kako bismo dobili kompletan skup podataka sa istim brojem i redosledom kolona.

```{r}
data <- bind_rows(
  data %>% filter(!has_youtube),
  data_yt
)

data %>%
  summarise(across(everything(), ~ sum(is.na(.)))) %>%
  pivot_longer(cols = everything(), names_to = "kolona", values_to = "broj_NA") %>%
  filter(broj_NA > 0) %>%
  arrange(desc(broj_NA))
```

Nakon ovoga, rešen je problem nedostajućih vrednosti i kod Likes i Comments.

### Streams

Da bismo popunili i Streams kolonu, imamo više različitih opcija za korišćenje, pri čemu se izdvaja opcija da koristimo medijanu Stream-ova ostalih pesama tih umetnika, međutim velike su šanse da će se ti podaci mnogo razlikovati i da će varijansa u okviru broja stream-ova jednog izvođača biti značajno umanjena. S druge strane, imamo opciju da uzimamo u obzir broj pregleda koji ima spot date pesme, kako on direktno meri uspeh te pesme, ali postoje i pesme koje nemaju Streams i nemaju spot na Youtube-u, pa je ideja da koristimo kombinaciju, odnosno za videe koji imaju Youtube video da koristimo grupaciju Views koja je ranije napravljena (za Likes i Comments), a za ostale da koristimo medijanu stream-ova ostalih pesama tog izvođača.

```{r}
artist_median_stream <- data %>%
  filter(!is.na(Stream)) %>%
  group_by(Artist) %>%
  summarise(median_stream_artist = median(Stream))

data %>%
  filter(is.na(Stream), !has_youtube) %>%
  left_join(artist_median_stream, by = "Artist") %>%
  summarise(
    artist_ima_jos_pesama  = sum(!is.na(median_stream_artist)),
    artist_nema_jos_pesama = sum(is.na(median_stream_artist))
  )
```

Ono što je problem u ovom pristupa je što postoji i 10 pesama za koje artist nema nijednu pesmu, tako da ćemo u ovoj situaciji koristiti poslednju opciju, odnosno merenje medijane stream-ova nad pesmama za koje ne postoji spot na Youtube-u.

```{r}

median_stream_bez_yt <- data %>%
  filter(!has_youtube, !is.na(Stream)) %>%
  summarise(median = median(Stream)) %>%
  pull(median)

data_yt <- data %>% filter(has_youtube)

data_yt <- data_yt %>%
  mutate(Views_grupa = ntile(Views, 10)) %>%
  left_join(
    data_yt %>% mutate(Views_grupa = ntile(Views, 10)) %>%
      group_by(Views_grupa) %>%
      summarise(median_stream_views = median(Stream, na.rm = TRUE)),
    by = "Views_grupa"
  ) %>%
  mutate(Stream = ifelse(is.na(Stream), median_stream_views, Stream)) %>%
  select(-Views_grupa, -median_stream_views)

data_bez_yt <- data %>% filter(!has_youtube) %>%
  left_join(artist_median_stream, by = "Artist") %>%
  mutate(
    Stream = case_when(
      !is.na(Stream) ~ Stream, 
      is.na(Stream) & !is.na(median_stream_artist) ~ median_stream_artist,
      TRUE ~ median_stream_bez_yt
    )
  ) %>%
  select(-median_stream_artist)

data <- bind_rows(data_yt, data_bez_yt)

sum(is.na(data$Stream))
```
Nakon ovih imputacija, popunili smo i Streams kolonu, tako da smo popunili sve nedostajuće vrednosti, što bi trebalo da bude potvrđeno i sledećim kodom.

```{r}
na_summary <- data %>%
  summarise(across(everything(), ~sum(is.na(.)))) %>%
  pivot_longer(cols = everything(), names_to = "Kolona", values_to = "Broj_NA") %>%
  filter(Broj_NA > 0) %>%
  arrange(desc(Broj_NA))

na_summary
```
## Struktura podataka

U okviru ovog dela čišćenja podataka, pregledaćemo da li je negde došlo do neke greške u tipu podataka, tj da li su neki numerički podaci postali string i slično.

```{r}
str(data)
```
Na osnovu strukture podataka, trebalo bi da promenimo je Licensed i official_video kolone, nad kojima bi trebalo izvršiti faktorizaciju, kako smo dodali novu vrednost za pesme koje nemaju video. Takođe, kako kolona Album_type ima fiksiran skup vrednosti, možemo da odradimo faktorizaciju i nad tom kolonom.

```{r}
data <- data %>%
  mutate(
    Licensed = factor(Licensed, levels = c("True", "False", "Unknown")),
    official_video = factor(official_video, levels = c("True", "False", "Unknown"))
  )

data <- data %>%
  mutate(Album_type = factor(Album_type))
```

```{r}
str(data)
```
Nakon ovih promena, strukturalna šema podataka izgleda u redu.



# Feature engineering

## Artist

Iz bivarijantne analize znamo da izvođač utiče na broj pregleda, odnosno top izvođači konstantno ostvaruju visoku popularnost, ali kolona ima previše jedinstvenih vrednosti da bi mogla direktno da se koristi u modelu bez enkodiranja.

Prva pomisao je da iskoristimo prosečan (mean) broj pregleda po izvođaču kao numerički feature, međutim ovaj pristup nosi rizik od data leakage-a, jer ako u prosek uključimo i Views same pesme, ta pesma delimično "vidi" sopstvenu ciljnu vrednost kroz feature, što je posebno problematično kod izvođača sa svega par pesama u skupu.

Takođe postoji mogućnost da prost broj pesama po izvođaču (frequency encoding) bude dovoljan, ali kako iz univarijantne analize znamo da skoro svaki izvođač ima tačno 10 pesama u skupu, ova kolona bi imala jako malo varijanse i nosila bi slab signal.

Zbog toga se opredeljujemo za **leave-one-out (LOO) mean encoding** - za svaku pesmu računamo prosečan broj pregleda *ostalih* pesama istog izvođača, bez trenutne pesme. Ovo hvata signal popularnosti izvođača bez curenja informacije o sopstvenoj vrednosti pesme.

```{r}
data <- data %>%
  group_by(Artist) %>%
  mutate(
    Artist_n_pesama = n(),
    Artist_LOO_views = ifelse(
      Artist_n_pesama > 1,
      (sum(Views, na.rm = TRUE) - Views) / (Artist_n_pesama - 1),
      NA
    )
  ) %>%
  ungroup()

data <- data %>%
  mutate(Artist_LOO_views = ifelse(is.na(Artist_LOO_views), median(Views, na.rm = TRUE), Artist_LOO_views))

sum(is.na(data$Artist_LOO_views))
```

Nakon kreiranja nove kolone, neophodno je i da proverimo kako će to uticati na našu ciljnu promenljivu.

```{r}
cor.test(data$Artist_LOO_views, data$Views, method = "spearman")
```

Spearmanova korelacija pokazuje jaku vezu između Artist_LOO_views i Views, što ukazuje da bi ovo bio potencijalno jak prediktor za kolonu Views.

```{r}
data %>%
  ggplot(aes(x = log1p(Artist_LOO_views), y = log1p(Views))) +
  geom_point(alpha = 0.15, color = "steelblue") +
  geom_smooth(method = "loess", color = "red", se = FALSE) +
  theme_minimal() +
  labs(title = "Views naspram Artist LOO proseka", x = "log(Artist_LOO_views + 1)", y = "log(Views + 1)")
```

## Mood kvadrant (Valence x Energy)

Iz bivarijantne analize znamo da nijedna audio karakteristika pojedinačno ne prelazi korelaciju od |0.14| sa Stream-om, što ukazuje da to kako pesma zvuči ima slab pojedinačan uticaj na njenu popularnost. Umesto da posmatramo karakteristike izolovano, pokušaćemo da ih kombinujemo na način koji ima muzički smisao, u nadi da kombinacija nosi jači signal od pojedinačnih kolona.

Valence i Energy su dve karakteristike koje se u muzičkoj psihologiji često kombinuju u kvadrant raspoloženja. Ovakva kategorijska promenljiva bi mogla da uhvati nelinearnu interakciju između dve karakteristike koju pojedinačne korelacije ne mogu da vide.

```{r}
data <- data %>%
  mutate(
    Mood_kvadrant = case_when(
      Valence >= 0.5 & Energy >= 0.5 ~ "Happy/Energetic",
      Valence < 0.5 & Energy >= 0.5 ~ "Anger/Unpleasant",
      Valence >= 0.5 & Energy < 0.5 ~ "Calm/Relaxing",
      Valence < 0.5 & Energy < 0.5 ~ "Sad/Melancholic"
    ),
    Mood_kvadrant = factor(Mood_kvadrant)
  )

table(data$Mood_kvadrant)
```

```{r}
kruskal.test(Views ~ Mood_kvadrant, data = data)
```

```{r}
ggplot(data, aes(x = Mood_kvadrant, y = log1p(Views), fill = Mood_kvadrant)) +
  geom_violin(trim = FALSE, alpha = 0.8) +
  geom_boxplot(width = 0.1, outlier.shape = NA, alpha = 0.3) +
  theme_minimal() +
  theme(axis.text.x = element_text(angle = 20, hjust = 1)) +
  labs(title = "Distribucija Views po mood kvadrantu (log skala)", x = "", y = "log(Views + 1)")
```

```{r}
kruskal_effsize(data, Views ~ Mood_kvadrant)
```

Effect size pokazuje da postoji jako mali uticaj ove kolone na Views, pa je ova kolona zanemarljiva.

## Danceability i Energy

Pošto kombinacija Valence i Energy (Mood_kvadrant) ne mora nužno pokazati praktičan efekat, probaćemo drugu kombinaciju audio karakteristika koja ima smisao iz domenskog znanja, a to su Danceability i Energy zajedno što bi trebalo da opisuje koliko je pesme zabavna.  Umesto kategorijske podele kao, pravimo feature množenjem dve vrednosti, kako bismo zadržali kontinualnu prirodu podataka.

```{r}
data <- data %>%
  mutate(Party_index = Danceability * Energy)

summary(data$Party_index)
```

```{r}
cor.test(data$Party_index, data$Views, method = "spearman")
```

```{r}
cor.test(data$Danceability, data$Views, method = "spearman")
cor.test(data$Energy, data$Views, method = "spearman")
```

Ova kolona čak ima veći uticaj od Energy i Dancebility pojedinačno, što kasnije može pomoći prilikom predikcije.

## Binarna klasifikacija

Pored kombinovanja karakteristika, Spotify-jeva zvanična dokumentacija predlaže konkretne pragove za pojedine audio karakteristike koji ukazuju na specifičnu vrstu sadržaja, npr Speechiness iznad 0.66 ukazuje da je numera pretežno govorni sadržaj, Instrumentalness iznad 0.5 ukazuje na instrumentalnu numeru bez vokala, a Liveness iznad 0.8 ukazuje na veliku verovatnoću da je snimak uživo izvođenje. Ove kategorije mogu da uhvate specifične podskupove pesama koje se ponašaju drugačije od "tipične" numere, a što kontinualna vrednost sama po sebi ne ističe dovoljno jasno.

```{r}
data <- data %>%
  mutate(
    Is_spoken = ifelse(Speechiness > 0.66, TRUE, FALSE),
    Is_instrumental = ifelse(Instrumentalness > 0.5, TRUE, FALSE),
    Is_live = ifelse(Liveness > 0.8, TRUE, FALSE)
  )

data %>%
  summarise(
    broj_spoken = sum(Is_spoken),
    broj_instrumental = sum(Is_instrumental),
    broj_live = sum(Is_live)
  )
```

```{r}
wilcox.test(Views ~ Is_spoken, data = data)
wilcox_effsize(Views ~ Is_spoken, data = data)
```

```{r}
wilcox.test(Views ~ Is_instrumental, data = data)
wilcox_effsize(Views ~ Is_instrumental, data = data)
```

```{r}
wilcox.test(Views ~ Is_live, data = data)
wilcox_effsize(Views ~ Is_live, data = data)
```
Odavde možemo videti da potencijalno Is_instrumental kolona ima najveći uticaj od 3 kreirane, ali je svakako uticaj mali.

## Key (muzicki tonalitet)

Key predstavlja muziki tonalitet pesme, kodiran kao ceo broj od 0 do 11, pri čemu vrednost -1 označava da tonalitet nije detektovan. Iako je Key tehnicki numericki kodiran, on je po prirodi kategorijska promenljiva - brojevi ne nose redosled ili magnitudu (tonalitet 5 nije "veci" od tonaliteta 2), pa ćemo ga tretirati kao faktor i testirati Kruskal-Wallis testom.

```{r}
data <- data %>%
  mutate(Key_faktor = factor(Key))

table(data$Key_faktor)
```

```{r}
kruskal.test(Views ~ Key_faktor, data = data)
kruskal_effsize(data, Views ~ Key_faktor)
```

```{r}
ggplot(data, aes(x = Key_faktor, y = log1p(Views), fill = Key_faktor)) +
  geom_boxplot(outlier.shape = NA, alpha = 0.7) +
  theme_minimal() +
  labs(title = "Distribucija Views po muzickom tonalitetu (log skala)", x = "Key", y = "log(Views + 1)") +
  theme(legend.position = "none")
```
Key ima skoro neznatni uticaj na kolonu Views.

## Kolaboracija (feat. u nazivu pesme)

Pesme sa vise izvođača (ima "feat." ili "ft." u nazivu) mogle bi da imaju veći broj pregleda, jer kombinuju publiku više izvođača. Ovu informaciju možemo da uzmemo direktno iz Track kolone, pretragom teksta na oznake koje ukazuju na gostujuće izvođače.

```{r}
data <- data %>%
  mutate(
    Is_collab = grepl("feat\\.|ft\\.|featuring", Track, ignore.case = TRUE)
  )

table(data$Is_collab)
```

```{r}
wilcox_effsize(Views ~ Is_collab, data = data)
```
Da li je pesma bila produkt kolaboracije ima veoma mali uticaj na kolonu Views.



# Multivarijantna analiza - Views

Bivarijantna analiza i feature engineering su nam dali uvid u to kako se svaka promenljiva pojedinačno odnosi prema Views-u. Multivarijantna analiza nam objašnjava kako potencijalni prediktori međusobno figurišu i pruža nam mogućnost da uočimo neka specifična ponašanja, kao što je na primer sinergija.


## Izbor prediktora

Za model biramo promenljive koje ne uvlače Views direktno (npr. Likes/Comments, koji se gotovo poklapaju sa Views-om). Na osnovu bivarijantne analize i feature engineering-a, to su:

- **Artist_LOO_views** - LOO prosek broja pregleda po izvođaču
- **Album_type** - pojedinačno zanemarljiv effect size, ali zadržan radi potencijalnog doprinosa u kombinaciji sa ostalim prediktorima
- **Licensed** i **official_video** (odvojeno) - status licenciranosti i zvaničnog videa
- **Audio karakteristike** - Danceability, Energy, Loudness, Speechiness, Acousticness, Instrumentalness, Liveness, Valence, Tempo, Duration_ms
- **Stream** (log1p transformisano) - broj stream-ova na Spotify-ju

**Napomena o Stream-u i data leakage-u.** Stream se meri u približno istom vremenskom okviru kao i sam Views (ne pre objave pesme), pa strogo govoreći nije "pre-release" prediktor - ovde ga svesno uključujemo kao signal audio-side popularnosti, nezavisan od same YouTube platforme, analogno tome kako je Views ranije uključen u Stream model. Likes i Comments ostaju izostavljeni zbog najjačeg rizika od curenja (ρ = 0.96 i 0.91 sa Views-om iz bivarijantne analize).

Kako je Views jako desno asimetrična promenljiva, modelujemo log1p(Views) umesto sirove vrednosti.

## Provera multikolinearnosti (VIF)

Redove bez YouTube videa smo već izbacili u prilagođenom koraku čišćenja podataka (v. odeljak iznad), pa ovde nije potreban dodatni filter.

```{r}
data_model <- data

model_baseline <- lm(
  log1p(Views) ~ Artist_LOO_views + Album_type + Licensed + official_video +
    log1p(Stream) + Danceability + Energy + Loudness + Speechiness +
    Acousticness + Instrumentalness + Liveness + Valence + Tempo + Duration_ms,
  data = data_model
)

vif(model_baseline)
```
Kako nema VIF vrednosti iznad 5, možemo da zaključimo da neće doći do problema multikolinearnosti.


## Osnovni regresioni model

```{r}
summary(model_baseline)
```

R² za ovaj model je relativno nizak, što znači da se nizak nivo varijanse objašnjava ovim prediktorima.


### Dijagnostika modela

```{r}
par(mfrow = c(2, 2))
plot(model_baseline)
```
Dijagnostički grafici pokazuju izraženije narušavanje pretpostavki nego kod Stream modela - jači opadajući trend u Residuals vs Fitted i teži levi rep na Q-Q plotu ukazuju da model za pojedine pesme drastično potcenjuje broj pregleda, uz istaknute opservacije (9356, 10235, 10501) kao potencijalne outlier-e. Nema ekstremno visokog Cook's distance, pa nijedna pojedinačna opservacija drastično ne dominira modelom, ali heteroskedastičnost i odstupanje od normalnosti treba navesti kao ograničenje, izraženije nego kod Stream modela. *(Napomena: ova dijagnostika je urađena pre dodavanja log1p() transformacije na Stream - vredi vizuelno proveriti da li se grafici bitnije menjaju.)*

## Provera sinergije (interakcioni efekti)

Testiramo dve interakcije koje imaju smisla iz domenskog znanja:

- **Danceability:Energy** - da li "plesne i energične" pesme imaju neproporcionalno veći broj pregleda
- **Loudness:Energy** - da li kombinacija glasnoće i energije ("produkcijski intenzitet") nosi dodatni signal

```{r}
model_interakcije <- lm(
  log1p(Views) ~ Artist_LOO_views + Album_type + Licensed + official_video +
    log1p(Stream) + Danceability + Energy + Loudness + Speechiness +
    Acousticness + Instrumentalness + Liveness + Valence + Tempo + Duration_ms +
    Danceability:Energy + Loudness:Energy,
  data = data_model
)

summary(model_interakcije)
```

```{r}
anova(model_baseline, model_interakcije)
```

Ova analiza pokazuje da je model gde se ne koristi sinergija prilično sličan onom u kome se sinergija koristi.