---
title: "bivarijantna_stream"
author: "Sandra Miladinovic"
date: "2026-07-31"
output: html_document
---

```{r setup, include=FALSE}
knitr::opts_chunk$set(echo = TRUE)
```

```{r}
library(dplyr)
library(ggplot2)
library(forcats)
library(scales)

data = read.csv('Spotify_Youtube.csv', header = T)
```

## Bivarijatna analiza - Streams

Bivarijantna analiza predstavlja ispitivanje odnosa između dve promenljive sa ciljem utvrđivanja postojanja, jačine i pravca njihove povezanosti. Kako bismo odlučili koju promenljivu predviđamo neophodno je da odradimo bivarijantnu analizu, odnosno odnos različitih promenljivih i potencijalnih ciljne promenljive, pri čemu će se u okviru ovog dela sagledavati kolone pregledane u univarijantnoj analizi, kao i određene kategorijske promenljive, poput izvođača pesme, u odnosu na kolonu *Stream*.

### Artist

Artist je kategorijska kategorija koja predstavlja izvođača same pesme, pri čemu postoji veliki broj različitih umetnika.

```{r}
data %>%
  summarise(unique_artists = n_distinct(Artist))
```
Kako broj jedinstvenih umetnika prelazi 2000, nije dovoljno informativno direktno poređenje svih izvođača u odnosu na ciljnu kolonu, pa ćemo se fokusirati na izvođače sa najboljim uspehom na Spotify-u. Pored toga, da bismo adekvatno uporedili uspehe izvođača na Spotify-u, koristićemo i ukupan broj stream-ova na pesmi, kao i neki prosek stream-ova po izvođaču, kako će suma favorizovati izvođače sa većim brojem pesama, a prilikom rangiranja koristećemo Bajesov prosek, da ne bi bili favorizovani umetnici sa nekoliko pesama i samim tim velikim prosekom stream-ova.

Bajesov prosek računa se prema formuli:

$$
\text{Bayesian Average} =
\frac{v}{v+m}R + \frac{m}{v+m}C
$$

gde je:

- \(R\) – prosečan broj stream-ova za datog izvođača,
- \(v\) – broj pesama izvođača,
- \(C\) – globalni prosečan broj stream-ova svih pesama u skupu podataka,
- \(m\) – minimalan broj pesama potreban da bi prosek bio potpuno pouzdan (hiperparametar).

```{r}
global_avg = mean(data$Stream, na.rm = TRUE)

m = 5

top_bayes_artists = data %>%
  group_by(Artist) %>%
  summarise( broj_pesama = n(),total_streams = sum(Stream, na.rm = TRUE),avg_streams =    mean(Stream, na.rm = TRUE),  .groups = "drop") %>%
  mutate(bayesian_avg = (m * global_avg + total_streams) / (m + broj_pesama)) %>%
  arrange(desc(bayesian_avg)) %>%
  slice_head(n = 15)

top_bayes_artists
```

```{r}
ggplot(top_bayes_artists,
       aes(x = fct_reorder(Artist, bayesian_avg),
           y = bayesian_avg)) +
  geom_col(fill = "#1DB954") +
  coord_flip() +
  scale_y_continuous(labels = label_number(scale = 1e-9, suffix = "B" )) +
  labs(title = "Top 15 izvođača", x = "Izvođač", y = "Prosek stream-ova") +
  theme_minimal(base_size = 13) + theme(plot.title = element_text(face = "bold"), axis.text.y = element_text(size = 10))
```

