---
title: "feature_engineering_views"
author: "Sandra Miladinovic"
date: "2026-08-08"
output: html_document
---

```{r setup, include=FALSE}
knitr::opts_chunk$set(echo = TRUE)
```

```{r}
library(dplyr)
library(ggplot2)
library(forcats)
library(scales)
library(reshape2) 
library(tidyr)
library(rstatix)


data = read.csv('Spotify_Youtube.csv', header = T)
```


# Feature engineering

## Artist

Iz bivarijantne analize znamo da izvođač utiče na broj pregleda, odnosno top izvođači konstantno ostvaruju visoku popularnost, ali kolona ima previše jedinstvenih vrednosti da bi mogla direktno da se koristi u modelu bez enkodiranja.

Prva pomisao je da iskoristimo prosečan (mean) broj pregleda po izvođaču kao numerički feature, međutim ovaj pristup nosi rizik od data leakage-a, jer ako u prosek uključimo i Views same pesme, ta pesma delimično "vidi" sopstvenu ciljnu vrednost kroz feature, što je posebno problematično kod izvođača sa svega par pesama u skupu.

Takođe postoji mogućnost da prost broj pesama po izvođaču (frequency encoding) bude dovoljan, ali kako iz univarijantne analize znamo da skoro svaki izvođač ima tačno 10 pesama u skupu, ova kolona bi imala jako malo varijanse i nosila bi slab signal.

Zbog toga se opredeljujemo za **leave-one-out (LOO) mean encoding** - za svaku pesmu računamo prosečan broj pregleda *ostalih* pesama istog izvođača, bez trenutne pesme. Ovo hvata signal popularnosti izvođača bez curenja informacije o sopstvenoj vrednosti pesme.

```{r}
data <- data %>%
  group_by(Artist) %>%
  mutate(
    Artist_n_pesama = n(),
    Artist_LOO_views = ifelse(
      Artist_n_pesama > 1,
      (sum(Views, na.rm = TRUE) - Views) / (Artist_n_pesama - 1),
      NA
    )
  ) %>%
  ungroup()

data <- data %>%
  mutate(Artist_LOO_views = ifelse(is.na(Artist_LOO_views), median(Views, na.rm = TRUE), Artist_LOO_views))

sum(is.na(data$Artist_LOO_views))
```

Nakon kreiranja nove kolone, neophodno je i da proverimo kako će to uticati na našu ciljnu promenljivu.

```{r}
cor.test(data$Artist_LOO_views, data$Views, method = "spearman")
```

Spearmanova korelacija pokazuje jaku vezu između Artist_LOO_views i Views, što ukazuje da bi ovo bio potencijalno jak prediktor za kolonu Views.

```{r}
data %>%
  ggplot(aes(x = log1p(Artist_LOO_views), y = log1p(Views))) +
  geom_point(alpha = 0.15, color = "steelblue") +
  geom_smooth(method = "loess", color = "red", se = FALSE) +
  theme_minimal() +
  labs(title = "Views naspram Artist LOO proseka", x = "log(Artist_LOO_views + 1)", y = "log(Views + 1)")
```

## Mood kvadrant (Valence x Energy)

Iz bivarijantne analize znamo da nijedna audio karakteristika pojedinačno ne prelazi korelaciju od |0.14| sa Stream-om, što ukazuje da to kako pesma zvuči ima slab pojedinačan uticaj na njenu popularnost. Umesto da posmatramo karakteristike izolovano, pokušaćemo da ih kombinujemo na način koji ima muzički smisao, u nadi da kombinacija nosi jači signal od pojedinačnih kolona.

Valence i Energy su dve karakteristike koje se u muzičkoj psihologiji često kombinuju u kvadrant raspoloženja. Ovakva kategorijska promenljiva bi mogla da uhvati nelinearnu interakciju između dve karakteristike koju pojedinačne korelacije ne mogu da vide.

```{r}
data <- data %>%
  mutate(
    Mood_kvadrant = case_when(
      Valence >= 0.5 & Energy >= 0.5 ~ "Happy/Energetic",
      Valence < 0.5 & Energy >= 0.5 ~ "Anger/Unpleasant",
      Valence >= 0.5 & Energy < 0.5 ~ "Calm/Relaxing",
      Valence < 0.5 & Energy < 0.5 ~ "Sad/Melancholic"
    ),
    Mood_kvadrant = factor(Mood_kvadrant)
  )

table(data$Mood_kvadrant)
```

```{r}
kruskal.test(Views ~ Mood_kvadrant, data = data)
```

```{r}
ggplot(data, aes(x = Mood_kvadrant, y = log1p(Views), fill = Mood_kvadrant)) +
  geom_violin(trim = FALSE, alpha = 0.8) +
  geom_boxplot(width = 0.1, outlier.shape = NA, alpha = 0.3) +
  theme_minimal() +
  theme(axis.text.x = element_text(angle = 20, hjust = 1)) +
  labs(title = "Distribucija Views po mood kvadrantu (log skala)", x = "", y = "log(Views + 1)")
```

```{r}
kruskal_effsize(data, Views ~ Mood_kvadrant)
```

Effect size pokazuje da postoji jako mali uticaj ove kolone na Views, pa je ova kolona zanemarljiva.

## Danceability i Energy

Pošto kombinacija Valence i Energy (Mood_kvadrant) ne mora nužno pokazati praktičan efekat, probaćemo drugu kombinaciju audio karakteristika koja ima smisao iz domenskog znanja, a to su Danceability i Energy zajedno što bi trebalo da opisuje koliko je pesme zabavna.  Umesto kategorijske podele kao, pravimo feature množenjem dve vrednosti, kako bismo zadržali kontinualnu prirodu podataka.

```{r}
data <- data %>%
  mutate(Party_index = Danceability * Energy)

summary(data$Party_index)
```

```{r}
cor.test(data$Party_index, data$Views, method = "spearman")
```

```{r}
cor.test(data$Danceability, data$Views, method = "spearman")
cor.test(data$Energy, data$Views, method = "spearman")
```

Ova kolona čak ima veći uticaj od Energy i Dancebility pojedinačno, što kasnije može pomoći prilikom predikcije.

## Binarna klasifikacija

Pored kombinovanja karakteristika, Spotify-jeva zvanična dokumentacija predlaže konkretne pragove za pojedine audio karakteristike koji ukazuju na specifičnu vrstu sadržaja, npr Speechiness iznad 0.66 ukazuje da je numera pretežno govorni sadržaj, Instrumentalness iznad 0.5 ukazuje na instrumentalnu numeru bez vokala, a Liveness iznad 0.8 ukazuje na veliku verovatnoću da je snimak uživo izvođenje. Ove kategorije mogu da uhvate specifične podskupove pesama koje se ponašaju drugačije od "tipične" numere, a što kontinualna vrednost sama po sebi ne ističe dovoljno jasno.

```{r}
data <- data %>%
  mutate(
    Is_spoken = ifelse(Speechiness > 0.66, TRUE, FALSE),
    Is_instrumental = ifelse(Instrumentalness > 0.5, TRUE, FALSE),
    Is_live = ifelse(Liveness > 0.8, TRUE, FALSE)
  )

data %>%
  summarise(
    broj_spoken = sum(Is_spoken),
    broj_instrumental = sum(Is_instrumental),
    broj_live = sum(Is_live)
  )
```

```{r}
wilcox.test(Views ~ Is_spoken, data = data)
wilcox_effsize(Views ~ Is_spoken, data = data)
```

```{r}
wilcox.test(Views ~ Is_instrumental, data = data)
wilcox_effsize(Views ~ Is_instrumental, data = data)
```

```{r}
wilcox.test(Views ~ Is_live, data = data)
wilcox_effsize(Views ~ Is_live, data = data)
```
Odavde možemo videti da potencijalno Is_instrumental kolona ima najveći uticaj od 3 kreirane, ali je svakako uticaj mali.

## Key (muzicki tonalitet)

Key predstavlja muziki tonalitet pesme, kodiran kao ceo broj od 0 do 11, pri čemu vrednost -1 označava da tonalitet nije detektovan. Iako je Key tehnicki numericki kodiran, on je po prirodi kategorijska promenljiva - brojevi ne nose redosled ili magnitudu (tonalitet 5 nije "veci" od tonaliteta 2), pa ćemo ga tretirati kao faktor i testirati Kruskal-Wallis testom.

```{r}
data <- data %>%
  mutate(Key_faktor = factor(Key))

table(data$Key_faktor)
```

```{r}
kruskal.test(Views ~ Key_faktor, data = data)
kruskal_effsize(data, Views ~ Key_faktor)
```

```{r}
ggplot(data, aes(x = Key_faktor, y = log1p(Views), fill = Key_faktor)) +
  geom_boxplot(outlier.shape = NA, alpha = 0.7) +
  theme_minimal() +
  labs(title = "Distribucija Views po muzickom tonalitetu (log skala)", x = "Key", y = "log(Views + 1)") +
  theme(legend.position = "none")
```
Key ima skoro neznatni uticaj na kolonu Views.

## Kolaboracija (feat. u nazivu pesme)

Pesme sa vise izvođača (ima "feat." ili "ft." u nazivu) mogle bi da imaju veći broj pregleda, jer kombinuju publiku više izvođača. Ovu informaciju možemo da uzmemo direktno iz Track kolone, pretragom teksta na oznake koje ukazuju na gostujuće izvođače.

```{r}
data <- data %>%
  mutate(
    Is_collab = grepl("feat\\.|ft\\.|featuring", Track, ignore.case = TRUE)
  )

table(data$Is_collab)
```

```{r}
wilcox_effsize(Views ~ Is_collab, data = data)
```
Da li je pesma bila produkt kolaboracije ima veoma mali uticaj na kolonu Views.

