---
title: "multivarijantna_analiza_views"
author: "Sandra Miladinovic"
date: "2026-08-08"
output: html_document
---

```{r setup, include=FALSE}
knitr::opts_chunk$set(echo = TRUE)
```

```{r}
library(dplyr)
library(ggplot2)
library(car)
library(rstatix)

data = read.csv('Spotify_Youtube.csv', header = T)
```

# Multivarijantna analiza - Views

Bivarijantna analiza i feature engineering su nam dali uvid u to kako se svaka promenljiva pojedinačno odnosi prema Views-u. Multivarijantna analiza nam objašnjava kako potencijalni prediktori međusobno figurišu i pruža nam mogućnost da uočimo neka specifična ponašanja, kao što je na primer sinergija.


## Izbor prediktora

Za model biramo isključivo promenljive koje ne uvlače Views (direktno ili indirektno) u sebe, kako bismo izbegli data leakage. Na osnovu bivarijantne analize i feature engineering-a, to su:

- **Artist_LOO_views** - LOO prosek broja pregleda po izvođaču
- **Album_type** - pojedinačno zanemarljiv effect size, ali zadržan radi potencijalnog doprinosa u kombinaciji sa ostalim prediktorima
- **Podaci o videu** - licensed i official_video podaci o kanalu i samom videu
- **Audio karakteristike** - Danceability, Energy, Loudness, Speechiness, Acousticness, Instrumentalness, Liveness, Valence, Tempo, Duration_ms
- **Stream** - broj stream-ova na Spotify-ju, logartimaski transofrmisano

Kako je Views jako desno asimetrična promenljiva, modelujemo log1p(Views) umesto sirove vrednosti.

## Provera multikolinearnosti (VIF)

```{r}
data_model <- data %>%
  filter(has_youtube) %>%
  filter(!is.na(Danceability))

model_baseline <- lm(
  log1p(Views) ~ Artist_LOO_views + Album_type + Licensed + official_video +
    Danceability + Energy + Loudness + Speechiness + Acousticness +
    Instrumentalness + Liveness + Valence + Tempo + Duration_ms + Stream,
  data = data_model
)

vif(model_baseline)
```
Kako nema VIF vrednosti iznad 5, možemo da zaključimo da neće doći do problema multikolinearnosti.


## Osnovni regresioni model

```{r}
summary(model_baseline)
```

R² za ovaj model je relativno nizak, što znači da se nizak nivo varijanse objašnjava ovim prediktorima.


### Dijagnostika modela

```{r}
par(mfrow = c(2, 2))
plot(model_baseline)
```
Dijagnostički grafici pokazuju blago narušavanje pretpostavki linearne regresije, kako opadajući trend u Residuals vs Fitted i levi rep na Q-Q plotu ukazuju da reziduali nisu strogo normalni i da postoji blaga heteroskedastičnost. Nema opservacija sa ekstremno visokom Kukovom distancom, pa nijedan pojedinačni podatak drastično ne utiče na ocene koeficijenata, ali odstupanja od normalnosti treba navesti kao ograničenje modela.

## Provera sinergije (interakcioni efekti)

Testiramo tri interakcije koje imaju smisla iz domenskog znanja:

- **Danceability:Energy** - da li "plesne i energične" pesme imaju neproporcionalno veći broj pregleda
- **Loudness:Energy** - da li kombinacija glasnoće i energije ("produkcijski intenzitet") nosi dodatni signal

```{r}
model_interakcije <- lm(
  log1p(Views) ~ Artist_LOO_views + Album_type + Licensed + official_video +
    Danceability + Energy + Loudness + Speechiness + Acousticness +
    Instrumentalness + Liveness + Valence + Tempo + Duration_ms +
    Danceability:Energy + Loudness:Energy,
  data = data_model
)

summary(model_interakcije)
```

```{r}
anova(model_baseline, model_interakcije)
```
Anova test pokazuje da se model na kome je iskorišćena sinergija datih kolona zapravo gori što se tiče ocena od modela na kome nema međusobne sinergije kolona.


