---
title: "Spotify analiza"
author: "Sandra Miladinovic"
date: "2026-07-26"
output: html_document
---

```{r setup, include=FALSE}
knitr::opts_chunk$set(echo = TRUE)
```

```{r}
library(tidyverse)
library(moments)

data = read.csv('Spotify_Youtube.csv', header = T)
```

# Eksplorativna analiza podataka (EDA)

Jedna od odluka koju moramo doneti zarad istrazivacke analize podataka jeste koju bi promenljivu nas model trebalo da prediktuje, obzirom da ovaj skup podataka sadrži dve promenljive koje imaju potencijala za predikciju, a to su kolone Stream i Views. Podaci kolone Stream vezani su za broj stream-ova na platformi Spotify, dok podaci Views oslikavaju broj pregleda na spotu date pesme. Kako bismo adekvatno odredili ciljnu promenljivu, odradićemo istraživačku analizu podataka nad obe kolone. Pored toga, fokusiraćemo se na kolone za koje na osnovu domenskog znanja možemo zaključiti da će uticati na date vrednosti.

## Streams kao ciljna promenljiva

Kolone za koje nam domensko znanje ukazuje da imaju značaj uticaj na broj stream-ova na Spotify-u su:


- **Audio karakteristike pesme** - kolone koje opisuju samu pesmu i njene zvučne karakteristike u obliku brojnih vrednosti - Danceability, Energy, Loudness, Speechiness, Acousticness, Instrumentalness, Liveness, Valence, Tempo
- **Popularnost** - kolone koje prikazuju samu reakciju publike na pesmu na YouTube-u - Views, Likes, Comments, kao i analiza kako postojanje YouTube spota utiče na stream-ove
- **Album ili singl** - da li na broj stream-ova pesme utiče da li je pesma objavljena kao singl ili kao deo albuma - Album_type
- **Status sadržaja na YouTube-u** - da li licenciran sadržaj i YouTube video objavljen na zvaničnom kanalu izvođača utiče na broj stream-ova - Licensed, official_video
- **Izvođač** - analiza broja stream-ova pesme na osnovu umetnika, istraživanje postojanja umetnika koji izraženo dominiraju u okviru popularnih pesama u odnosu na druge izvođače

Da bismo adekvatno odradili univarijantnu analizu i odnos kolone Stream sa ostalim kolonama, neophodno je da prvo sagledamo samu kolonu Stream, njenu rasporedelu, prisustvo nedostajućih vrednosti, outlier-a i slično.

```{r}
summary(data$Stream)
```
```{r}
sd(data$Stream, na.rm = TRUE)
```


```{r}
ggplot(data, aes(x = Stream)) +
  geom_histogram(bins = 50, fill = "steelblue", color = "white") +
  labs(
    title = "Distribucija Stream", 
    x = "Stream", 
    y = "Broj pesama"
    ) + 
  theme_minimal()
```
Analizom histograma može se uočiti izražena desna asimetrija (right-skewed distribucija) u okviru promenljive Stream, što znači da velika količina pesama ima relativno mali broj stream-ova, dok mali broj veoma popularnih pesama dostiže vrednosti od preko milijardu stream-ova. Iako je ova pojava veoma izražena u okviru dijagrama, da bismo bili sigurni u asimetričnu distribuciju promeljive, pokušaćemo i numerički da potvrdimo desnu asimetričnost. 



Da bismo sa sigurnošću potvrdili asimetričnost, koristimo meru asimetrije (skew) i meru spljoštenosti ili ekcesa (kurtosis). **Mera asimetrije** nam ukazuje u kojoj meri je neki raspored asimetričan, pri čemu ako je:

- **skew = 0** -> raspored je simetričan
- **skew > 0** -> raspored je asimetričan udesno (pozitivna asimetrija)
- **skew < 0** -> raspored je asimetričan ulevo (negativna asimetrija)

Ukoliko je apsolutna vrednost mere asimetrije veća od 0.5 zaključuje se jaka asimetrija. 

Koeficijent spljoštenosti nam pokazuje u kojoj meri je neka raspodela spljoštena u odnosu na normalnu, pri čemu važi: 

- **kurtosis = 0** -> raspored je normalno spljošten
- **kurtosis > 0** -> raspored je više izdužen u odnosu na normalni raspored
- **kurtosis < 0** -> raspored je više spljošten u odnosu na normalni raspored

*Izvor: Ekonomski fakultet Novi Sad - Deskriptivna statistika [^1]*

[^1]: https://www.ef.uns.ac.rs/predmeti/oas/statistika/2020-01-10-des-deskriptivna-statistika.pd

```{r}
data %>%
  summarise(
    mean = mean(Stream, na.rm = TRUE),
    median = median(Stream, na.rm = TRUE),
    std = sd(Stream, na.rm = TRUE),
    skew = skewness(Stream, na.rm = TRUE),
    kurtosis = kurtosis(Stream, na.rm = TRUE)
  )
```

Na osnovu dobijenih vrednosti iz funkcije, pri čemu je skew znatno veći od 0.5 i kurtosis je veći od 20, možemo zaključiti da imamo prisustvo jake desne asimetrije. Da bismo mogli da izvršimo realnu i stabilnu analizu ove kolone, neophodno je da izvršimo logaritamsku transformaciju ove kolone, koje će ublažiti uticaj ekstremnih vrednosti, kako one u ovom slučaju ne predstavljaju grešku u podacima, već jednostavni realan slučaj prisustva pesama koje su mnogo popularnije od većine.

```{r}
ggplot(data, aes(x = log(Stream))) +
  geom_histogram(bins = 50, fill = "steelblue", color = "white") +
  labs(
    title = "Distribucija Stream", 
    x = "Stream", 
    y = "Broj pesama"
    ) + 
  theme_minimal()
```
Nakon izvršene logaritamske transformacije, distribucija stream-ova postala je više simetrična i bliža je normalnoj raspodeli, što nam omogućava stabilniju analizu odnosa Stream-a i ostalih promenljivih.


