---
title: "ciscenje_podataka"
author: "Sandra Miladinovic"
date: "2026-08-07"
output: html_document
---

```{r setup, include=FALSE}
knitr::opts_chunk$set(echo = TRUE)
```

# Čišćenje podataka

```{r}
library(dplyr)
library(ggplot2)
library(forcats)
library(scales)
library(reshape2) 
library(tidyr)
library(rstatix)
library(psych)

data = read.csv('Spotify_Youtube.csv', header = T)
```


## Duplikati

Prvo ćemo proveriti da li postoje duplikati među redovima, tj. redovi kod kojih se sve kolone međusobno poklapaju.

```{r}
data %>% filter(duplicated(.)) %>% nrow()
```
Kao što možemo videti, nema u potpunosti identičnih redova u dataset-u. Prilikom univarijatne analize primetili smo da postoji više unosa istih pesama sa različitim autorima, što je sasvim validno ponašanje kako je moguće da postoje pesme sa više autora i ovakve redove nećemo uklanjati, kako su relevantni za analizu i predikciju. Međutim, neophodno je da proverimo da li postoje redovi gde nije reč o koautorskim pesmama, već je više puta unesena ista pesma sa istim autorom, tako što ćemo prebrojati broj pojavljivanja pesme i broj različitih autora. 

```{r}
duplicate_pesme = data %>% 
  group_by(Track) %>% 
  summarise(broj_razlicitih_izvodjaca = n_distinct(Artist), broj_pojavljivanja = n()) %>%
  filter(broj_razlicitih_izvodjaca > 1) %>%
  arrange(desc(broj_pojavljivanja))
duplicate_pesme
```

Da bismo videli da li negde postoje problematične vrednosti, u smislu da je jedan autor naveden za više pesama, proverićemo i ostale faktora osim naziva, kao što su album_type, kako se može dogoditi da je jedna pesma objavljena u više izdanja, na više albuma i slično.

```{r}
data %>%
  filter(Track %in% duplicate_pesme$Track) %>%
  group_by(Artist, Track, Album, Album_type) %>%
  filter(n() > 1) %>%
  ungroup() %>%
  arrange(Artist, Track)
```
Kao što možemo videti, nema pesama koje se ponavljaju više puta za više umetnika, već se pesme ponavljaju u različitim izdanjima, što nama neće uticati na modele, osim ako pesma u različitim izdanjima ima iste audio karakteristike a različite stream-ove, to bi moglo da nam poremeti modele.

```{r}
data %>%
  mutate(Track_lower = tolower(Track), Artist_lower = tolower(Artist)) %>%
  group_by(Artist_lower, Track_lower) %>%
  filter(n() > 1) %>%
  select(Artist, Track, Album, Danceability, Energy, Valence, Stream) %>%
  arrange(Artist_lower, Track_lower)
```

Audio karakteristike uopšte nisu identične za različita izdanja, što se i očekivalo, tako da će ove pesme biti ostavljene u skupu onakve kakve jesu.

## Anomalije

Pored duplikata i nedostajućih vrednosti, neophodno je proveriti i da li skup sadrži vrednosti koje nisu nedostajuće (nisu NA), ali su nelogične u kontekstu same promenljive.

### Likes, Views, Comments, Streams

U univarijantnoj analizi zaključili smo da je svaka od ovih kolona ima ekstremne vrednosti, kako su sve desno asimetrične, međutim do ovih vrednosti nije došlo greškom već zbog postojanja pesama koje imaju jako visoku metriku u odnosu na druge. Broj lajkova ili komentara ne može biti veći od broja pregleda videa, da bi neko reagovao na video mora ga prvo pogledati.

```{r}
data %>%
  filter(!is.na(Url_youtube)) %>%
  filter(Likes > Views | Comments > Views) %>%
  select(Artist, Track, Views, Likes, Comments)
```
Takođe, ove kolone ne bi trebalo da imaju vrednosti koje su negativne.

```{r}
data %>%
  filter(Views < 0 | Likes < 0 | Comments < 0 | Stream < 0) %>%
  select(Artist, Track, Views, Likes, Comments, Stream)
```


### Loudness

Loudness se meri u decibelima (dB) u odnosu na referentnu tačku od 0 dB, koja predstavlja maksimalnu tehnički moguću jačinu zvuka bez izobličenja, zbog čega se očekuje da je Loudness gotovo uvek negativan broj. Pozitivna vrednost je retka, ali ne i nemoguća.

```{r}
data %>%
  ggplot(aes(x = "", y = Loudness)) +
  geom_boxplot(fill = "#1DB954", outlier.alpha = 0.3) +
  geom_hline(yintercept = 0, color = "red", linetype = "dashed") +
  theme_minimal(base_size = 13) +
  labs(title = "Distribucija Loudness-a", subtitle = "Crvena linija = referentni maksimum (0 dB)", x = "", y = "Loudness (dB)")
```


```{r}
data %>%
  filter(Loudness > 0) %>%
  select(Artist, Track, Loudness) %>%
  arrange(desc(Loudness))
```

Loudness gotovo uvek negativan jer 0 dB predstavlja tehnički maksimum jačine zvuka, ali kod veoma masterovane muzike prosečni loudness numere ponekad blago prelazi tu granicu, što ovde vidimo kod 6 pesama sa odstupanjem koje je svakako ispod 1 dB, pa ih zadržavamo kao legitimne vrednosti.

### Duration_ms

Neophodno je proveriti i da li postoje pesme koje su predugačke ili prekratke, tj. imaju jako veliki ili jako mali duration.

```{r}
data %>%
  arrange(Duration_ms) %>%
  select(Artist, Track, Duration_ms) %>%
  head(10)
```

```{r}
data %>%
  arrange(desc(Duration_ms)) %>%
  select(Artist, Track, Duration_ms) %>%
  head(10)
```

Najkraće numere u skupu uglavnom pripadaju izvođaču predstavljaju kratke white noise numere namenjene uspavljivanju beba, gde je kratko trajanje po numeri uobičajeno za ovaj format sadržaja. Najduže numere pripadaju varijantama koje se pokazuju kao kompilacije. Kako oba ekstrema imaju jasno, smisleno objašnjenje, ove vrednosti se zadržavaju u skupu podataka kao legitimne.

### Audio karakteristike

Kolone poput Danceability, Energy, Valence, Acousticness, Instrumentalness, Liveness, Speechiness po definiciji bi trebalo da budu između 0 i 1, pa vredi proveriti da nema vrednosti van tog opsega. Kolona Key bi trebalo da bude u opsegu između -1 i 11.

```{r}
data %>%
  select(Danceability, Energy, Valence, Acousticness, Instrumentalness, Liveness, Speechiness) %>%
  pivot_longer(everything(), names_to = "karakteristika", values_to = "vrednost") %>%
  ggplot(aes(x = karakteristika, y = vrednost, fill = karakteristika)) +
  geom_boxplot(alpha = 0.7, outlier.alpha = 0.2) +
  geom_hline(yintercept = c(0, 1), color = "red", linetype = "dashed") +
  theme_minimal(base_size = 13) +
  theme(axis.text.x = element_text(angle = 45, hjust = 1), legend.position = "none") +
  labs(title = "Audio karakteristike - provera opsega [0,1]", x = "", y = "Vrednost")
```

```{r}
data %>%
  filter(Key < -1 | Key > 11) %>%
  select(Artist, Track, Key)
```


## Nedostajuće vrednosti

Da bismo uspešno kreirali modele, neophodno je i da rešimo problem nedostajućih vrednosti iz skupa, njihovim uklanjanjem ili imputacijom. Prvo ćemo proveriti koje kolone sadrže nedostajuće vrednosti.

```{r}
na_summary <- data %>%
  summarise(across(everything(), ~sum(is.na(.)))) %>%
  pivot_longer(cols = everything(), names_to = "Kolona", values_to = "Broj_NA") %>%
  filter(Broj_NA > 0) %>%
  arrange(desc(Broj_NA))

ggplot(na_summary, aes(x = fct_reorder(Kolona, Broj_NA), y = Broj_NA)) +
  geom_col(fill = "#1DB954") +
  geom_text(aes(label = Broj_NA), hjust = -0.2, size = 3.5) +
  coord_flip() +
  theme_minimal(base_size = 13) +
  labs(title = "Broj nedostajućih vrednosti po koloni", x = "", y = "Broj NA")
```

Ono što možemo videti je da imamo nedostajuće vrednosti u kolonama Stream, Comments, Likes, Views (verovatno za pesme koje nemaju snimljen video na Youtube) i po 2 nedostajuće vrednosti u svim kolonama vezanim za audio karakteristike. Obzirom da ih ima najmanje, prvo ćemo pokušati da rešimo problem kod njih.

Pored toga, trebalo bi da proverimo da li postoje tekstualne kolone koje imaju vrednost praznog stringa.

```{r}
data %>%
  summarise(across(where(~ is.character(.) || is.factor(.)), 
                   ~ sum(trimws(as.character(.)) == "", na.rm = TRUE))) %>%
  pivot_longer(cols = everything(), names_to = "kolona", values_to = "broj") %>%
  filter(broj > 0) %>%
  arrange(desc(broj))
```

Određene kolone vezane za Youtube kanal imaju prazan string u svojim vrednostima, što već sad možemo da povežemo sa tim da su to pesme koje jednostavno nemaju spot na Youtube-u. Da bismo kasnije lakše baratali ovih vrednostima, postavićemo NA vrednosti umesto praznog stringa.

```{r}
data <- data %>%
  mutate(across(where(~ is.character(.) || is.factor(.)), 
                ~ ifelse(trimws(as.character(.)) == "", NA, as.character(.))))
```


### Audio karakteristike

Da bismo rešili problem nedostajućih vrednosti kod audio karakteristika, neophodno je da proverimo za koje pesme tačno nedostaju ove vrednosti i da procenimo koji je uzrok, tj. da li imamo MAR (Missing At Random), MCAR (Missing Completely At Random) ili MNAR (Missing Not At Random) nedostajuću vrednost.  

```{r}
data %>%
  filter(
    is.na(Danceability) | is.na(Energy) | is.na(Key) | 
    is.na(Loudness) | is.na(Speechiness) | 
    is.na(Acousticness) | is.na(Instrumentalness) | 
    is.na(Liveness) | is.na(Valence) | is.na(Tempo) | is.na(Duration_ms)
  ) %>%
  select(Artist, Track, Album, Danceability, Energy, Loudness, Valence, Stream, Views)
```

Ono što možemo da primetimo je da postoje dve pesme kojima nedostaju sve audio karakteristike, ali jednoj od tih pesama su popunjene kolone Stream i Views, dok je drugoj popunjena samo kolona Stream. Kako u ovom slučaju, ove dve pesme imaju mnogo nedostajućih vrednosti, možemo da zaključimo da je nedostatak ove vrednosti verovatno nastao zbog prekida prilikom dohvatanja podataka, a ne izazvan nečim drugim, kao na primer da za neku pesme nije merljiv Danceability, pa možemo da zaključimo da su ovo MCAR nedostajuće vrednosti. Pored toga, kako su u pitanju samo 2 reda, možemo da ih obrišemo, a da to ne utiče mnogo na naš dalji rad.

```{r}
data <- data %>% filter(!is.na(Danceability))

data %>%
  filter(
    is.na(Danceability) | is.na(Energy) | is.na(Key) | 
    is.na(Loudness) | is.na(Speechiness) | 
    is.na(Acousticness) | is.na(Instrumentalness) | 
    is.na(Liveness) | is.na(Valence) | is.na(Tempo) | is.na(Duration_ms)
  ) %>%
  nrow()
```
Nakon brisanja, ne postoje više kolone sa ovim problemima, pa možemo nastaviti dalje sa rešavanjem nedostajućih vrednosti.

```{r}
na_summary <- data %>%
  summarise(across(everything(), ~sum(is.na(.)))) %>%
  pivot_longer(cols = everything(), names_to = "kolona", values_to = "broj_NA") %>%
  filter(broj_NA > 0) %>%
  arrange(desc(broj_NA))


na_summary
```
### Views

Da bismo shvatili uzrok ovih nedostajućih vrednosti, proverićemo preklapanja, ali pored toga možemo da pretpostavimo, kako je naglašeno i ranije, da je uzrok ovih nedostajućih vrednosti verovatno nepostajanje Youtube spota za datu pesmu, na osnovu čega možemo zaključiti da su ovo podaci MAR tipa.

```{r}
yt_missing_summary <- data %>%
  filter(is.na(Views)) %>%
  summarise(
    bez_yt = n(),
    ima_stream = sum(!is.na(Stream)),
    nema_stream = sum(is.na(Stream))
  )

yt_missing_summary
```
-
Obzirom da su ovo podaci čija se prediktivna moć kasnije može koristiti, a nema smisla da popunjavamo Views/Comments/Likes mean ili median vrednostima, dodaćemo indikatorsku kolonu koja će ukazivati na to da li postoji Youtube video, što ćemo kasnije i moći da iskoristimo prilikom kreiranja modela, a u numeričke kolone upisaćemo 0. U kolone koje kategorijskog tipa, upisaćemo tekstualne vrednosti koje ukazuje na to da video ne postoji, kako ćemo svakako prilikom korišćenja ovakvih kolona koristiti i novu, has_youtube kolonu.

```{r}
data <- data %>%
  mutate(has_youtube = ifelse(is.na(Views), FALSE, TRUE))

data <- data %>%
  mutate(
    Views = ifelse(!has_youtube, 0, Views),
    Likes = ifelse(!has_youtube, 0, Likes),
    Comments = ifelse(!has_youtube, 0, Comments),
    Url_youtube = ifelse(!has_youtube, "None", Url_youtube),
    Title = ifelse(!has_youtube, "Unknown", Title),
    Channel = ifelse(!has_youtube, "Unknown", Channel),
    Description = ifelse(!has_youtube & is.na(Description), "No Description", Description),
    Licensed = ifelse(!has_youtube, "Unknown", as.character(Licensed)),
    official_video = ifelse(!has_youtube, "Unknown", as.character(official_video))
  )

data %>%
  summarise(across(everything(), ~ sum(is.na(.)))) %>%
  pivot_longer(cols = everything(), names_to = "kolona", values_to = "broj_NA") %>%
  filter(broj_NA > 0) %>%
  arrange(desc(broj_NA))
```

### Description

Za opis videa ćemo samo popuniti NA vrednosti sa No Description indikatorom, kako svakako neće biti isuviše relevatna za kasnije predikcije.

```{r}
data <- data %>%
  mutate(Description = ifelse(is.na(Description), "No Description", Description))

data %>%
  summarise(across(everything(), ~ sum(is.na(.)))) %>%
  pivot_longer(cols = everything(), names_to = "kolona", values_to = "broj_NA") %>%
  filter(broj_NA > 0) %>%
  arrange(desc(broj_NA))
```
Sada su preostali još samo Stream, Comments i Likes.

### Likes i Comments

Da bismo popunili vrednost za likes i comments, prvo ćemo proveriti da li se ove nedostajuće vrednosti mahom javljaju na istim videima ili ne.

```{r}
data %>% filter(has_youtube) %>%
  summarise(
    NA_Likes = sum(is.na(Likes)),
    NA_Comments = sum(is.na(Comments)),
    NA_Likes_i_Comments = sum(is.na(Likes) & is.na(Comments))
  )
```

Ove nedostajuće vrednosti se više javljaju na različitih yt videima, što se može desiti iz više razloga. Na primer, na Youtube videu kreator ima opciju da ne dozvoli da se komentari postavljaju, ili da sakrije broj lajkova za video, međutim, mi u ovom slučaju nemamo mogućnost da izvršimo proveru da li su komentari isključeni ili podaci jednostavno samo nisu prikupljeni. Ovo nije isti slučaj kao kod pesama koje nemaju Youtube video, kako smo tamo jasno iz nepostojanja URL-a i ostalih kolona mogli da zaključimo i nepostojanje Youtube videa, za šta ovde nemamo mogućnost. Pored toga, karakteristično je za videe sa puno pregleda da imaju puno komentara i pregleda, tako da ćemo popunjavanje ovih vrednosti izvršiti procenom vrednosti.

Iz univarijatne analize znamo da su i Likes i Comments veoma desno asimetrični, što znači da nemaju normalnu raspodelu, tako da ćemo za njihovu procenu koristiti medijanu. Da bismo izvršili adekvatno predviđanje, trebalo bi da odaberemo neki opseg na osnovu koga možemo da suzimo izbor, da ne bismo tražili medijanu čitavog skupa podataka za likes i comments, jer onda mogu biti dodeljeni nesrazmerno veliki ili mali brojevi za određene pesme. Prva pomisao je da tražimo prosečne lajkove i komentare po umetniku i kanalu i da uz to kombinujemo, međutim već možemo da naslutimo da ovaj opseg ne bi sadržao dovoljno opservacija za adekvatno određivanje medijane, što možemo da proverimo.

```{r}
data %>%
  count(Artist) %>%
  summarise(
    median_pesama_po_artist = median(n),
    udeo_sa_1_pesmom = mean(n == 1),
    udeo_sa_manje_od_5 = mean(n < 5)
  )
```
Kao što već znamo iz postavke skupa, skoro svaki umetnik ima po 10 pesama.

```{r}
data %>%
  count(Channel) %>%
  summarise(
    median_pesama_po_channel = median(n),
    udeo_sa_1_pesmom = mean(n == 1),
    udeo_sa_manje_od_5 = mean(n < 5)
  )
```
S druge strane, medijalni broj videa po kanalu je 1, što svakako nije dovoljno za zadovoljavajuće određivanje medijane, tako da ćemo iskoristiti grupisanje po Views, pri čemu ćemo medijanu tražiti u grupama pesama sa sličnim brojem pregleda, pri čemu ćemo videti koja veličina grupe bi nam bila idealna.

```{r}
data_yt <- data %>% filter(has_youtube)

for (broj_grupa in c(4, 5, 8, 10, 15, 20)) {
  
  provera <- data_yt %>%
    mutate(grupa = ntile(Views, broj_grupa)) %>%
    group_by(grupa) %>%
    summarise(
      n_ukupno = n(),
      n_NA_likes = sum(is.na(Likes)),
      n_validno_likes = sum(!is.na(Likes)),
      n_NA_comments = sum(is.na(Comments)),
      n_validno_comments  = sum(!is.na(Comments))
    )
  
  cat("Broj grupa:", broj_grupa, 
      "| min veličina grupe:", min(provera$n_ukupno),
      "| min validnih likes po grupi:", min(provera$n_validno_likes),
      "| min validnih comments po grupi:", min(provera$n_validno_comments), "\n")
}
```
Kako imamo dovoljno veliki broj opservacija sa Youtube videom u odnosu na broj nedostajućih vrednosti za Likes i Comments, možemo da odaberemo veći broj grupa a da svaka grupa i dalje ima dovoljno validnih vrednosti za pouzdano računanje medijane. Na osnovu provere, opredeljujemo se za 10 grupa.

```{r}
data_yt <- data_yt %>%
  mutate(Views_grupa = ntile(Views, 10))

medijane_po_grupi <- data_yt %>%
  group_by(Views_grupa) %>%
  summarise(
    median_likes    = median(Likes, na.rm = TRUE),
    median_comments = median(Comments, na.rm = TRUE)
  )

medijane_po_grupi
```

Nakon što smo odradili izračunavanje grupa, neophodno je da popunimo nedostajuće onima koje odgovaraju grupama kojima pripadaju.

```{r}
data_yt <- data_yt %>%
  left_join(medijane_po_grupi, by = "Views_grupa") %>%
  mutate(
    Likes = ifelse(is.na(Likes), median_likes, Likes),
    Comments = ifelse(is.na(Comments), median_comments, Comments)
  ) %>%
  select(-median_likes, -median_comments, -Views_grupa)

data_yt %>%
  summarise(
    NA_Likes    = sum(is.na(Likes)),
    NA_Comments = sum(is.na(Comments))
  )
```

Na kraju spajamo `data_yt` (redovi sa popunjenim Likes/Comments) nazad sa redovima koji nemaju Youtube video, kako bismo dobili kompletan skup podataka sa istim brojem i redosledom kolona.

```{r}
data <- bind_rows(
  data %>% filter(!has_youtube),
  data_yt
)

data %>%
  summarise(across(everything(), ~ sum(is.na(.)))) %>%
  pivot_longer(cols = everything(), names_to = "kolona", values_to = "broj_NA") %>%
  filter(broj_NA > 0) %>%
  arrange(desc(broj_NA))
```

Nakon ovoga, rešen je problem nedostajućih vrednosti i kod Likes i Comments.

### Streams

Da bismo popunili i Streams kolonu, imamo više različitih opcija za korišćenje, pri čemu se izdvaja opcija da koristimo medijanu Stream-ova ostalih pesama tih umetnika, međutim velike su šanse da će se ti podaci mnogo razlikovati i da će varijansa u okviru broja stream-ova jednog izvođača biti značajno umanjena. S druge strane, imamo opciju da uzimamo u obzir broj pregleda koji ima spot date pesme, kako on direktno meri uspeh te pesme, ali postoje i pesme koje nemaju Streams i nemaju spot na Youtube-u, pa je ideja da koristimo kombinaciju, odnosno za videe koji imaju Youtube video da koristimo grupaciju Views koja je ranije napravljena (za Likes i Comments), a za ostale da koristimo medijanu stream-ova ostalih pesama tog izvođača.

```{r}
artist_median_stream <- data %>%
  filter(!is.na(Stream)) %>%
  group_by(Artist) %>%
  summarise(median_stream_artist = median(Stream))

data %>%
  filter(is.na(Stream), !has_youtube) %>%
  left_join(artist_median_stream, by = "Artist") %>%
  summarise(
    artist_ima_jos_pesama  = sum(!is.na(median_stream_artist)),
    artist_nema_jos_pesama = sum(is.na(median_stream_artist))
  )
```

Ono što je problem u ovom pristupa je što postoji i 10 pesama za koje artist nema nijednu pesmu, tako da ćemo u ovoj situaciji koristiti poslednju opciju, odnosno merenje medijane stream-ova nad pesmama za koje ne postoji spot na Youtube-u.

```{r}

median_stream_bez_yt <- data %>%
  filter(!has_youtube, !is.na(Stream)) %>%
  summarise(median = median(Stream)) %>%
  pull(median)

data_yt <- data %>% filter(has_youtube)

data_yt <- data_yt %>%
  mutate(Views_grupa = ntile(Views, 10)) %>%
  left_join(
    data_yt %>% mutate(Views_grupa = ntile(Views, 10)) %>%
      group_by(Views_grupa) %>%
      summarise(median_stream_views = median(Stream, na.rm = TRUE)),
    by = "Views_grupa"
  ) %>%
  mutate(Stream = ifelse(is.na(Stream), median_stream_views, Stream)) %>%
  select(-Views_grupa, -median_stream_views)

data_bez_yt <- data %>% filter(!has_youtube) %>%
  left_join(artist_median_stream, by = "Artist") %>%
  mutate(
    Stream = case_when(
      !is.na(Stream) ~ Stream, 
      is.na(Stream) & !is.na(median_stream_artist) ~ median_stream_artist,
      TRUE ~ median_stream_bez_yt
    )
  ) %>%
  select(-median_stream_artist)

data <- bind_rows(data_yt, data_bez_yt)

sum(is.na(data$Stream))
```
Nakon ovih imputacija, popunili smo i Streams kolonu, tako da smo popunili sve nedostajuće vrednosti, što bi trebalo da bude potvrđeno i sledećim kodom.

```{r}
na_summary <- data %>%
  summarise(across(everything(), ~sum(is.na(.)))) %>%
  pivot_longer(cols = everything(), names_to = "Kolona", values_to = "Broj_NA") %>%
  filter(Broj_NA > 0) %>%
  arrange(desc(Broj_NA))

na_summary
```
## Struktura podataka

U okviru ovog dela čišćenja podataka, pregledaćemo da li je negde došlo do neke greške u tipu podataka, tj da li su neki numerički podaci postali string i slično.

```{r}
str(data)
```
Na osnovu strukture podataka, trebalo bi da promenimo je Licensed i official_video kolone, nad kojima bi trebalo izvršiti faktorizaciju, kako smo dodali novu vrednost za pesme koje nemaju video. Takođe, kako kolona Album_type ima fiksiran skup vrednosti, možemo da odradimo faktorizaciju i nad tom kolonom.

```{r}
data <- data %>%
  mutate(
    Licensed = factor(Licensed, levels = c("True", "False", "Unknown")),
    official_video = factor(official_video, levels = c("True", "False", "Unknown"))
  )

data <- data %>%
  mutate(Album_type = factor(Album_type))
```

```{r}
str(data)
```
Nakon ovih promena, strukturalna šema podataka izgleda u redu.


